---
title: '<span class="en">Day 1: Exercises</span><span class="de">Tag 1: Übungen</span>'
subtitle: '<span class="en">From R Basics to Your First Real Analysis</span><span class="de">Von R-Grundlagen zur ersten echten Analyse</span>'
author: '<span class="en">Fill in the blanks!</span><span class="de">Fülle die Lücken aus!</span>'
date: "`r Sys.Date()`"
output:
  html_document:
    toc: true
    toc_float: true
    theme: flatly
    self_contained: true
---

```{r setup, include=FALSE}
knitr::opts_chunk$set(echo = TRUE, eval = FALSE, message = FALSE, warning = FALSE)
```

```{=html}
<style>
/* ========== PLAYFUL WORKSHOP THEME ========== */

body {
 font-family: 'Segoe UI', Tahoma, Geneva, Verdana, sans-serif;
 line-height: 1.7;
 background-color: #fafffe;
}

h1 {
 color: #2E7D32 !important;
 border-bottom: 3px solid #4CAF50;
 padding-bottom: 10px;
}

h2 {
 color: #388E3C !important;
 margin-top: 2em;
}

h3 {
 color: #43A047 !important;
}

h4 {
 color: #66BB6A !important;
 border-left: 4px solid #4CAF50;
 padding-left: 10px;
}

/* Code blocks with copy button support */
pre {
 background-color: #f5f5f5 !important;
 border-left: 4px solid #4CAF50 !important;
 padding: 15px;
 padding-top: 35px;
 border-radius: 8px;
 overflow-x: auto;
 position: relative !important;
}

code {
 background-color: #E8F5E9;
 padding: 2px 6px;
 border-radius: 4px;
 color: #2E7D32;
}

pre code {
 background-color: transparent;
 padding: 0;
}

/* Copy button styling */
.copy-btn {
 position: absolute !important;
 top: 8px !important;
 right: 8px !important;
 padding: 4px 12px;
 font-size: 12px;
 background: #4CAF50;
 color: white;
 border: none;
 border-radius: 4px;
 cursor: pointer;
 opacity: 0;
 transition: opacity 0.2s, background 0.2s;
 z-index: 100;
}

pre:hover .copy-btn {
 opacity: 1;
}

.copy-btn:hover {
 background: #2E7D32;
}

.copy-btn.copied {
 background: #1976D2;
}

blockquote {
 border-left: 4px solid #FF9800;
 background-color: #FFF8E1;
 padding: 15px 20px;
 margin: 1em 0;
 border-radius: 0 8px 8px 0;
}

hr {
 border: none;
 height: 3px;
 background: linear-gradient(to right, #4CAF50, #81C784, #C8E6C9, #81C784, #4CAF50);
 margin: 2em 0;
 border-radius: 2px;
}

.tocify {
 border: none !important;
 border-radius: 12px !important;
 background-color: #f1f8e9 !important;
 box-shadow: 0 2px 8px rgba(0,0,0,0.1);
}

.tocify-item.active, .tocify-item.active:hover {
 background-color: #4CAF50 !important;
 color: white !important;
}

/* Exercise hint */
.hint {
 background-color: #E3F2FD;
 border: 1px solid #1976D2;
 border-radius: 8px;
 padding: 10px 15px;
 margin: 1em 0;
 font-size: 0.9em;
}

.hint::before {
 content: "💡 ";
}

/* Explore box */
.explore {
 background-color: #FFF3E0;
 border: 1px solid #FF9800;
 border-radius: 8px;
 padding: 10px 15px;
 margin: 1em 0;
 font-size: 0.9em;
}

.explore::before {
 content: "🔍 ";
}

/* Debug box */
.debug {
 background-color: #FFEBEE;
 border: 1px solid #F44336;
 border-radius: 8px;
 padding: 10px 15px;
 margin: 1em 0;
 font-size: 0.9em;
}

.debug::before {
 content: "🐛 ";
}

/* Predict box */
.predict {
 background-color: #E8F5E9;
 border: 1px solid #4CAF50;
 border-radius: 8px;
 padding: 10px 15px;
 margin: 1em 0;
 font-size: 0.9em;
}

.predict::before {
 content: "🤔 ";
}

/* ========== LANGUAGE TOGGLE ========== */

.lang-toggle {
 position: fixed;
 top: 10px;
 right: 20px;
 z-index: 9999;
 background: linear-gradient(135deg, #2E7D32, #4CAF50);
 padding: 8px 12px;
 border-radius: 25px;
 box-shadow: 0 4px 15px rgba(46, 125, 50, 0.3);
}

.lang-toggle button {
 background: transparent;
 border: none;
 color: #fff;
 padding: 6px 14px;
 cursor: pointer;
 font-weight: bold;
 border-radius: 20px;
 transition: all 0.3s;
 font-size: 14px;
}

.lang-toggle button.active {
 background: white;
 color: #2E7D32;
}

.lang-toggle button:hover:not(.active) {
 background: rgba(255,255,255,0.2);
}

.de { display: none; }
.en { display: inline; }

body.lang-de .de { display: inline; }
body.lang-de .en { display: none; }

div.de, p.de, li.de, h1.de, h2.de, h3.de, h4.de, section.de { display: none; }
div.en, p.en, li.en, h1.en, h2.en, h3.en, h4.en, section.en { display: block; }

body.lang-de div.de, body.lang-de p.de, body.lang-de li.de,
body.lang-de h1.de, body.lang-de h2.de, body.lang-de h3.de,
body.lang-de h4.de, body.lang-de section.de { display: block; }

body.lang-de div.en, body.lang-de p.en, body.lang-de li.en,
body.lang-de h1.en, body.lang-de h2.en, body.lang-de h3.en,
body.lang-de h4.en, body.lang-de section.en { display: none; }

body.lang-de #TOC .en { display: none; }
body.lang-de #TOC .de { display: inline; }
#TOC .de { display: none; }
#TOC .en { display: inline; }

@media print {
 .tocify, .lang-toggle, .copy-btn { display: none; }
}

/* ========== MOBILE RESPONSIVE ========== */
@media (max-width: 768px) {
  body { font-size: 14px; line-height: 1.5; }
  h1 { font-size: 1.5rem; }
  h2 { font-size: 1.3rem; }
  h3 { font-size: 1.1rem; }
  .lang-toggle { top: 5px; right: 10px; padding: 5px 8px; }
  .lang-toggle button { padding: 4px 10px; font-size: 12px; }
  table { font-size: 12px; display: block; overflow-x: auto; white-space: nowrap; }
  th, td { padding: 6px 8px; }
  blockquote { padding: 10px 15px; margin: 0.5em 0; }
  pre { font-size: 11px; padding: 10px; }
  code { font-size: 11px; }
  img, .figure img { max-width: 100%; height: auto; }
  .code-exercise { padding: 10px; }
}
</style>
```

```{=html}
<script>
$(document).ready(function() {
  // Language toggle
  var toggle = $('<div class="lang-toggle"><button id="btn-en" class="active">EN</button><button id="btn-de">DE</button></div>');
  $('body').append(toggle);

  var savedLang = localStorage.getItem('workshop-lang');
  var browserLang = navigator.language.substring(0, 2);
  var defaultLang = savedLang || (browserLang === 'de' ? 'de' : 'en');

  function setLanguage(lang) {
    $('body').removeClass('lang-en lang-de').addClass('lang-' + lang);
    $('#btn-en').toggleClass('active', lang === 'en');
    $('#btn-de').toggleClass('active', lang === 'de');
    localStorage.setItem('workshop-lang', lang);
  }

  if (defaultLang === 'de') {
    setLanguage('de');
  }

  $('#btn-en').click(function() { setLanguage('en'); });
  $('#btn-de').click(function() { setLanguage('de'); });

  // Copy button for code blocks
  $('pre').each(function() {
    var pre = $(this);
    var btn = $('<button class="copy-btn">Copy</button>');

    btn.click(function() {
      var code = pre.find('code');
      var text = code.length ? code.text() : pre.text();

      function showSuccess() {
        btn.text('Copied!').addClass('copied');
        setTimeout(function() {
          btn.text('Copy').removeClass('copied');
        }, 2000);
      }

      function fallbackCopy() {
        var textarea = document.createElement('textarea');
        textarea.value = text;
        textarea.style.position = 'fixed';
        textarea.style.opacity = '0';
        document.body.appendChild(textarea);
        textarea.select();
        try {
          document.execCommand('copy');
          showSuccess();
        } catch(e) {
          btn.text('Failed');
        }
        document.body.removeChild(textarea);
      }

      // Use clipboard API if available and in secure context, else fallback
      if (navigator.clipboard && window.isSecureContext) {
        navigator.clipboard.writeText(text).then(showSuccess).catch(fallbackCopy);
      } else {
        fallbackCopy();
      }
    });

    pre.css('position', 'relative').append(btn);
  });
});
</script>
```

---

# <span class="en">Part 1: R Basics - Getting Started</span><span class="de">Teil 1: R Grundlagen - Erste Schritte</span>

<div class="en">

Welcome to R! In this section, you'll learn the fundamental building blocks of R programming. Take your time with each exercise - understanding these basics thoroughly will make everything else easier.

**How to use these exercises:**

- Replace each `____` with the correct code
- Run each chunk to see if it works
- Read the hints if you get stuck
- Try the "Explore" and "Debug" sections to deepen your understanding

</div>

<div class="de">

Willkommen bei R! In diesem Abschnitt lernst du die grundlegenden Bausteine der R-Programmierung. Nimm dir Zeit für jede Übung - diese Grundlagen gut zu verstehen macht alles Weitere einfacher.

**So benutzt du diese Übungen:**

- Ersetze jedes `____` mit dem korrekten Code
- Führe jeden Block aus um zu sehen ob es funktioniert
- Lies die Hinweise wenn du feststeckst
- Probiere die "Erkunden" und "Debug" Abschnitte um dein Verständnis zu vertiefen

</div>

---

## <span class="en">Exercise 1: Your First Variables</span><span class="de">Übung 1: Deine ersten Variablen</span>

<div class="en">

**Concept:** Variables are containers that store values. In R, we use `<-` to assign values to variables.

</div>

<div class="de">

**Konzept:** Variablen sind Behälter die Werte speichern. In R benutzen wir `<-` um Variablen Werte zuzuweisen.

</div>

### <span class="en">1a: Creating simple variables</span><span class="de">1a: Einfache Variablen erstellen</span>

```{r}
# 1a: Creating simple variables
# 1a: Einfache Variablen erstellen

# Store the number 42 in a variable called "answer"
# Speichere die Zahl 42 in einer Variable namens "answer"
answer <- ____

# Print it to see the value
# Gib sie aus um den Wert zu sehen
print(answer)

# Store your age in a variable
# Speichere dein Alter in einer Variable
my_age <- ____
print(my_age)

# Store a decimal number (height in meters)
# Speichere eine Dezimalzahl (Größe in Metern)
my_height <- ____
print(my_height)
```

### <span class="en">1b: Text variables (strings)</span><span class="de">1b: Text-Variablen (Strings)</span>

```{r}
# 1b: Text variables - use quotes!
# 1b: Text-Variablen - benutze Anführungszeichen!

# Store your name (text needs quotes)
# Speichere deinen Namen (Text braucht Anführungszeichen)
my_name <- "____"
print(my_name)

# Store a species name
# Speichere einen Artnamen
species <- "____"
print(species)

# Store a longer text
# Speichere einen längeren Text
description <- "____"
print(description)
```

### <span class="en">1c: Logical (TRUE/FALSE) variables</span><span class="de">1c: Logische (TRUE/FALSE) Variablen</span>

```{r}
# 1c: Logical variables - TRUE or FALSE
# 1c: Logische Variablen - TRUE oder FALSE

# Is it raining? (answer TRUE or FALSE, no quotes!)
# Regnet es? (antworte TRUE oder FALSE, keine Anführungszeichen!)
is_raining <- ____

# Is 5 greater than 3? (R can calculate this!)
# Ist 5 größer als 3? (R kann das berechnen!)
five_greater_three <- 5 > 3
print(five_greater_three)

# Is 10 equal to 10? (use == for comparison)
# Ist 10 gleich 10? (benutze == für Vergleich)
ten_equals_ten <- 10 ____ 10
print(ten_equals_ten)

# Is "oak" equal to "Oak"? (R is case-sensitive!)
# Ist "oak" gleich "Oak"? (R unterscheidet Groß/Kleinschreibung!)
oak_equals_Oak <- "oak" == "Oak"
print(oak_equals_Oak)
```

### <span class="en">1d: Basic math with variables</span><span class="de">1d: Grundlegende Mathematik mit Variablen</span>

```{r}
# 1d: Math with variables
# 1d: Mathematik mit Variablen

# Create two number variables
# Erstelle zwei Zahlen-Variablen
a <- 10
b <- 3

# Addition
# Addition
sum_ab <- a ____ b
print(sum_ab)  # Should be 13 / Sollte 13 sein

# Subtraction
# Subtraktion
diff_ab <- a ____ b
print(diff_ab)  # Should be 7 / Sollte 7 sein

# Multiplication
# Multiplikation
prod_ab <- a ____ b
print(prod_ab)  # Should be 30 / Sollte 30 sein

# Division
# Division
div_ab <- a ____ b
print(div_ab)  # Should be 3.333... / Sollte 3.333... sein

# Power (10 to the power of 3)
# Potenz (10 hoch 3)
power_ab <- a ____ b
print(power_ab)  # Should be 1000 / Sollte 1000 sein

# Modulo (remainder after division)
# Modulo (Rest nach Division)
mod_ab <- a %% b
print(mod_ab)  # Should be 1 / Sollte 1 sein
```

### <span class="en">1e: Updating variables</span><span class="de">1e: Variablen aktualisieren</span>

```{r}
# 1e: Variables can change!
# 1e: Variablen können sich ändern!

# Start with a count of species
# Starte mit einer Artenanzahl
species_count <- 0
print(species_count)

# Found 5 species
# 5 Arten gefunden
species_count <- species_count + ____
print(species_count)  # Should be 5 / Sollte 5 sein

# Found 3 more
# 3 weitere gefunden
species_count <- species_count + ____
print(species_count)  # Should be 8 / Sollte 8 sein

# Oops, 2 were misidentified (subtract)
# Ups, 2 waren falsch bestimmt (subtrahieren)
species_count <- species_count - ____
print(species_count)  # Should be 6 / Sollte 6 sein
```

<div class="predict">
<span class="en">**Predict:** What will `species_count` be after running all the code above? Write your prediction, then run it!</span>
<span class="de">**Vorhersage:** Was wird `species_count` sein nach Ausführung des gesamten Codes oben? Schreibe deine Vorhersage, dann führe ihn aus!</span>
</div>

### <span class="en">1f: Variable naming rules</span><span class="de">1f: Regeln für Variablennamen</span>

```{r}
# 1f: Which variable names are VALID? Mark TRUE or FALSE
# 1f: Welche Variablennamen sind GÜLTIG? Markiere TRUE oder FALSE

# my_variable <- valid or not?
# my_variable <- gültig oder nicht?
name1_valid <- ____  # TRUE or FALSE?

# myVariable <- valid or not?
# myVariable <- gültig oder nicht?
name2_valid <- ____

# 2nd_species <- valid or not? (starts with number)
# 2nd_species <- gültig oder nicht? (beginnt mit Zahl)
name3_valid <- ____

# species.count <- valid or not?
# species.count <- gültig oder nicht?
name4_valid <- ____

# species-count <- valid or not? (has hyphen)
# species-count <- gültig oder nicht? (hat Bindestrich)
name5_valid <- ____

# _hidden <- valid or not? (starts with underscore)
# _hidden <- gültig oder nicht? (beginnt mit Unterstrich)
name6_valid <- ____
```

<div class="hint">
<span class="en">Variable names: Must start with a letter, can contain letters, numbers, underscores, and dots. No spaces or hyphens!</span>
<span class="de">Variablennamen: Müssen mit einem Buchstaben beginnen, können Buchstaben, Zahlen, Unterstriche und Punkte enthalten. Keine Leerzeichen oder Bindestriche!</span>
</div>

---

## <span class="en">Exercise 2: Vectors - Collections of Values</span><span class="de">Übung 2: Vektoren - Sammlungen von Werten</span>

<div class="en">

**Concept:** Vectors are the most basic data structure in R. They hold multiple values of the same type. We create them with `c()` (combine).

</div>

<div class="de">

**Konzept:** Vektoren sind die grundlegendste Datenstruktur in R. Sie enthalten mehrere Werte desselben Typs. Wir erstellen sie mit `c()` (combine/kombinieren).

</div>

### <span class="en">2a: Creating numeric vectors</span><span class="de">2a: Numerische Vektoren erstellen</span>

```{r}
# 2a: Numeric vectors
# 2a: Numerische Vektoren

# Species counts from 5 plots
# Artenzahlen von 5 Plots
counts <- c(12, 8, 15, 6, 10)
print(counts)

# Tree heights in meters
# Baumhöhen in Metern
heights <- c(____, ____, ____, ____)
print(heights)

# Create a vector of your 5 favorite numbers
# Erstelle einen Vektor mit deinen 5 Lieblingszahlen
favorites <- c(____, ____, ____, ____, ____)
print(favorites)

# Sequence from 1 to 10
# Sequenz von 1 bis 10
one_to_ten <- 1:10
print(one_to_ten)

# Sequence from 5 to 15
# Sequenz von 5 bis 15
five_to_fifteen <- ____:____
print(five_to_fifteen)
```

### <span class="en">2b: Creating text vectors</span><span class="de">2b: Text-Vektoren erstellen</span>

```{r}
# 2b: Text (character) vectors
# 2b: Text (Character) Vektoren

# Common tree species
# Häufige Baumarten
trees <- c("Oak", "Beech", "Pine", "Maple", "Birch")
print(trees)

# Fill in 4 plant species you know
# Fülle 4 Pflanzenarten ein die du kennst
my_plants <- c("____", "____", "____", "____")
print(my_plants)

# Fill in the German names
# Fülle die deutschen Namen ein
german_trees <- c("Eiche", "____", "____", "____")
print(german_trees)
```

### <span class="en">2c: Vector length and basic info</span><span class="de">2c: Vektorlänge und Grundinfos</span>

```{r}
# 2c: Getting information about vectors
# 2c: Informationen über Vektoren bekommen

species <- c("Oak", "Beech", "Pine", "Maple", "Birch", "Ash", "Elm")

# How many elements?
# Wie viele Elemente?
n_species <- ____(species)
print(n_species)  # Should be 7 / Sollte 7 sein

# Numeric vector
# Numerischer Vektor
values <- c(23, 45, 12, 67, 89, 34)

# How many values?
# Wie viele Werte?
n_values <- length(____)
print(n_values)

# What type of data?
# Welcher Datentyp?
class(species)   # "character"
class(values)    # "numeric"
class(TRUE)      # "logical"
```

### <span class="en">2d: Accessing vector elements</span><span class="de">2d: Auf Vektorelemente zugreifen</span>

```{r}
# 2d: Accessing elements by position
# 2d: Auf Elemente nach Position zugreifen

species <- c("Oak", "Beech", "Pine", "Maple", "Birch")

# Get the FIRST element (position 1)
# Hole das ERSTE Element (Position 1)
first_species <- species[____]
print(first_species)  # "Oak"

# Get the THIRD element
# Hole das DRITTE Element
third_species <- species[____]
print(third_species)  # "Pine"

# Get the LAST element (5th)
# Hole das LETZTE Element (5.)
last_species <- species[____]
print(last_species)  # "Birch"

# Get multiple elements: 1st and 3rd
# Hole mehrere Elemente: 1. und 3.
some_species <- species[c(____, ____)]
print(some_species)  # "Oak" "Pine"

# Get elements 2 through 4
# Hole Elemente 2 bis 4
middle_species <- species[____:____]
print(middle_species)  # "Beech" "Pine" "Maple"

# Get all EXCEPT the first
# Hole alle AUSSER dem ersten
not_first <- species[-____]
print(not_first)
```

### <span class="en">2e: Vector math</span><span class="de">2e: Vektor-Mathematik</span>

```{r}
# 2e: Math operations on vectors
# 2e: Mathematische Operationen auf Vektoren

heights <- c(10, 15, 8, 12, 20)

# Add 2 to every element
# Addiere 2 zu jedem Element
heights_plus_2 <- heights + ____
print(heights_plus_2)  # 12 17 10 14 22

# Multiply every element by 100 (convert m to cm)
# Multipliziere jedes Element mit 100 (m zu cm)
heights_cm <- heights * ____
print(heights_cm)

# Sum of all heights
# Summe aller Höhen
total_height <- ____(heights)
print(total_height)  # 65

# Average height
# Durchschnittliche Höhe
avg_height <- ____(heights)
print(avg_height)  # 13

# Smallest height
# Kleinste Höhe
min_height <- ____(heights)
print(min_height)  # 8

# Largest height
# Größte Höhe
max_height <- ____(heights)
print(max_height)  # 20

# Range (min and max together)
# Bereich (min und max zusammen)
height_range <- ____(heights)
print(height_range)  # 8 20
```

### <span class="en">2f: Combining vectors</span><span class="de">2f: Vektoren kombinieren</span>

```{r}
# 2f: Combining vectors
# 2f: Vektoren kombinieren

# Species found in different plots
# Arten gefunden in verschiedenen Plots
plot1 <- c("Oak", "Beech", "Pine")
plot2 <- c("Maple", "Birch")
plot3 <- c("Ash", "Elm", "Oak")

# Combine all into one vector
# Kombiniere alle zu einem Vektor
all_species <- c(plot1, ____, ____)
print(all_species)

# How many total observations?
# Wie viele Beobachtungen insgesamt?
n_observations <- ____(all_species)
print(n_observations)  # 8

# Combine numeric vectors
# Kombiniere numerische Vektoren
counts_morning <- c(3, 5, 2)
counts_afternoon <- c(4, 1, 6)

# All counts together
# Alle Zählungen zusammen
all_counts <- c(____, ____)
print(all_counts)  # 3 5 2 4 1 6

# Total count
# Gesamtzählung
total <- sum(____)
print(total)  # 21
```

<div class="explore">
<span class="en">**Explore:** What happens if you try to combine numbers and text in one vector? Try: `c(1, 2, "three", 4)`. What does R do?</span>
<span class="de">**Erkunden:** Was passiert wenn du versuchst Zahlen und Text in einem Vektor zu kombinieren? Probiere: `c(1, 2, "three", 4)`. Was macht R?</span>
</div>

### <span class="en">2g: Debug challenge</span><span class="de">2g: Debug-Herausforderung</span>

<div class="debug">
<span class="en">**Fix the bugs:** Each line has an error. Find and fix them!</span>
<span class="de">**Behebe die Fehler:** Jede Zeile hat einen Fehler. Finde und behebe sie!</span>
</div>

```{r}
# Debug these lines - they all have errors!
# Debugge diese Zeilen - sie haben alle Fehler!

# Bug 1: Missing something to create a vector
# Bug 1: Etwas fehlt um einen Vektor zu erstellen
species <- ("Oak", "Beech", "Pine")

# Bug 2: Wrong brackets to access element
# Bug 2: Falsche Klammern um Element abzurufen
first <- species(1)

# Bug 3: Missing quotes around text
# Bug 3: Fehlende Anführungszeichen um Text
trees <- c(Oak, Beech, Pine)

# Bug 4: Using wrong function for length
# Bug 4: Falsche Funktion für Länge
n <- size(species)

# Bug 5: Comma in wrong place
# Bug 5: Komma an falscher Stelle
numbers <- c(1 2, 3, 4, 5)
```

---

## <span class="en">Exercise 3: The Unique Function - Key to Ecology!</span><span class="de">Übung 3: Die Unique-Funktion - Schlüssel zur Ökologie!</span>

<div class="en">

**Why this matters:** In ecology, we often record species at many plots, but the same species appears multiple times. `unique()` helps us count how many *different* species we found - this is called **species richness**.

</div>

<div class="de">

**Warum das wichtig ist:** In der Ökologie erfassen wir oft Arten an vielen Plots, aber dieselbe Art erscheint mehrfach. `unique()` hilft uns zu zählen wie viele *verschiedene* Arten wir gefunden haben - das nennt man **Artenreichtum**.

</div>

### <span class="en">3a: Basic unique</span><span class="de">3a: Grundlegendes unique</span>

```{r}
# 3a: Getting unique values
# 3a: Einzigartige Werte bekommen

# We observed these species (with repeats)
# Wir haben diese Arten beobachtet (mit Wiederholungen)
observations <- c("Oak", "Beech", "Oak", "Pine", "Beech", "Oak", "Maple")

# How many total observations?
# Wie viele Beobachtungen insgesamt?
n_obs <- length(____)
print(n_obs)  # 7

# How many UNIQUE species?
# Wie viele EINZIGARTIGE Arten?
unique_species <- ____(observations)
print(unique_species)  # Oak, Beech, Pine, Maple

# Count of unique species
# Anzahl einzigartiger Arten
n_unique <- length(____(__))
print(n_unique)  # 4
```

### <span class="en">3b: Unique with numbers</span><span class="de">3b: Unique mit Zahlen</span>

```{r}
# 3b: Unique works with numbers too
# 3b: Unique funktioniert auch mit Zahlen

# Plot IDs where we found a specific species
# Plot-IDs wo wir eine bestimmte Art gefunden haben
oak_plots <- c(1, 3, 3, 5, 7, 7, 7, 9, 9)

# How many times was oak recorded?
# Wie oft wurde Eiche erfasst?
n_records <- length(oak_plots)
print(n_records)  # 9

# In how many DIFFERENT plots?
# In wie vielen VERSCHIEDENEN Plots?
n_plots <- length(____(__))
print(n_plots)  # 5

# Which plots?
# Welche Plots?
which_plots <- unique(____)
print(which_plots)  # 1 3 5 7 9
```

### <span class="en">3c: Building a species list across plots</span><span class="de">3c: Eine Artenliste über Plots erstellen</span>

```{r}
# 3c: Combining species from multiple plots
# 3c: Arten von mehreren Plots kombinieren

# Species lists from 3 different plots
# Artenlisten von 3 verschiedenen Plots
plot_A <- c("Oak", "Beech", "Pine", "Fern")
plot_B <- c("Beech", "Maple", "Oak", "Moss")
plot_C <- c("Pine", "Birch", "Oak", "Fern")

# Combine all observations
# Kombiniere alle Beobachtungen
all_obs <- c(____, ____, ____)
print(all_obs)

# Total observations
# Gesamte Beobachtungen
print(paste("Total observations:", length(____)))

# Unique species across all plots
# Einzigartige Arten über alle Plots
all_unique <- unique(____)
print(all_unique)

# Species richness (total unique species)
# Artenreichtum (gesamte einzigartige Arten)
richness <- length(____)
print(paste("Species richness:", richness))
```

### <span class="en">3d: Step-by-step accumulation (the core concept!)</span><span class="de">3d: Schrittweise Akkumulation (das Kernkonzept!)</span>

```{r}
# 3d: How species accumulate as we add plots
# 3d: Wie Arten akkumulieren wenn wir Plots hinzufügen

plot1 <- c("Oak", "Beech", "Pine")
plot2 <- c("Beech", "Maple", "Oak")
plot3 <- c("Pine", "Birch", "Oak")
plot4 <- c("Ash", "Beech", "Maple")
plot5 <- c("Elm", "Oak", "Pine")

# After plot 1: how many unique species?
# Nach Plot 1: wie viele einzigartige Arten?
after_1 <- length(unique(____))
print(paste("After plot 1:", after_1, "species"))

# After plots 1+2
# Nach Plots 1+2
after_2 <- length(unique(c(____, ____)))
print(paste("After plots 1-2:", after_2, "species"))

# After plots 1+2+3
# Nach Plots 1+2+3
after_3 <- length(unique(c(____, ____, ____)))
print(paste("After plots 1-3:", after_3, "species"))

# After plots 1+2+3+4
# Nach Plots 1+2+3+4
after_4 <- length(unique(c(____, ____, ____, ____)))
print(paste("After plots 1-4:", after_4, "species"))

# After all 5 plots
# Nach allen 5 Plots
after_5 <- length(unique(c(____, ____, ____, ____, ____)))
print(paste("After plots 1-5:", after_5, "species"))

# The accumulation curve!
# Die Akkumulationskurve!
accumulation <- c(after_1, after_2, after_3, after_4, after_5)
print("Accumulation curve:")
print(accumulation)
```

<div class="predict">
<span class="en">**Predict:** Before running, guess the accumulation values. Does it go up by the same amount each time? Why or why not?</span>
<span class="de">**Vorhersage:** Vor dem Ausführen, schätze die Akkumulationswerte. Steigt es jedes Mal um denselben Betrag? Warum oder warum nicht?</span>
</div>

### <span class="en">3e: Finding new species with setdiff</span><span class="de">3e: Neue Arten finden mit setdiff</span>

```{r}
# 3e: setdiff finds what's in A but not in B
# 3e: setdiff findet was in A aber nicht in B ist

# Species we already found
# Arten die wir bereits gefunden haben
already_found <- c("Oak", "Beech", "Pine")

# Species in the new plot
# Arten im neuen Plot
new_plot <- c("Beech", "Maple", "Oak", "Birch")

# Which species in new_plot are NEW (not in already_found)?
# Welche Arten im new_plot sind NEU (nicht in already_found)?
new_species <- setdiff(____, ____)
print(new_species)  # Maple, Birch

# How many new species?
# Wie viele neue Arten?
n_new <- length(____)
print(paste("New species found:", n_new))

# Now update our found list
# Jetzt aktualisiere unsere Fundliste
already_found <- c(already_found, ____)
print(already_found)

# Check: another new plot
# Prüfen: ein weiterer neuer Plot
next_plot <- c("Oak", "Fern", "Maple", "Moss")

# What's new this time?
# Was ist diesmal neu?
new_again <- setdiff(____, ____)
print(new_again)
```

<div class="hint">
<span class="en">`setdiff(A, B)` returns elements that are in A but NOT in B. Think: "What's the difference from A's perspective?"</span>
<span class="de">`setdiff(A, B)` gibt Elemente zurück die in A aber NICHT in B sind. Denke: "Was ist der Unterschied aus A's Perspektive?"</span>
</div>

### <span class="en">3f: Practice with real ecological thinking</span><span class="de">3f: Übung mit echtem ökologischem Denken</span>

```{r}
# 3f: Ecological scenario
# 3f: Ökologisches Szenario

# Morning survey results
# Morgen-Erhebungsergebnisse
morning_birds <- c("Robin", "Sparrow", "Blackbird", "Robin", "Tit", "Sparrow")

# Afternoon survey results
# Nachmittag-Erhebungsergebnisse
afternoon_birds <- c("Crow", "Sparrow", "Magpie", "Robin", "Finch")

# 1. How many bird observations in the morning?
# 1. Wie viele Vogelbeobachtungen am Morgen?
morning_obs <- length(____)
print(paste("Morning observations:", morning_obs))

# 2. How many unique species in the morning?
# 2. Wie viele einzigartige Arten am Morgen?
morning_species <- length(unique(____))
print(paste("Morning species:", morning_species))

# 3. What new species did we see in the afternoon (not seen in morning)?
# 3. Welche neuen Arten sahen wir am Nachmittag (nicht am Morgen gesehen)?
afternoon_unique <- unique(____)
morning_unique <- unique(____)
new_afternoon <- setdiff(____, ____)
print(paste("New in afternoon:", paste(new_afternoon, collapse = ", ")))

# 4. Total species for the whole day
# 4. Gesamte Arten für den ganzen Tag
all_birds <- c(____, ____)
total_species <- length(unique(____))
print(paste("Total species today:", total_species))
```

<div class="explore">
<span class="en">**Explore:** What if we surveyed in reverse order (afternoon first)? Would `setdiff` give the same "new" species? Try it!</span>
<span class="de">**Erkunden:** Was wenn wir in umgekehrter Reihenfolge erhoben hätten (Nachmittag zuerst)? Würde `setdiff` dieselben "neuen" Arten geben? Probiere es!</span>
</div>

---

## <span class="en">Exercise 4: Working with Data Frames</span><span class="de">Übung 4: Mit Data Frames arbeiten</span>

<div class="en">

**Concept:** Data frames are tables with rows and columns - like a spreadsheet. Each column can hold different types of data. This is how real ecological data is usually organized.

</div>

<div class="de">

**Konzept:** Data Frames sind Tabellen mit Zeilen und Spalten - wie eine Tabellenkalkulation. Jede Spalte kann verschiedene Datentypen enthalten. So sind echte ökologische Daten normalerweise organisiert.

</div>

### <span class="en">4a: Creating a data frame</span><span class="de">4a: Einen Data Frame erstellen</span>

```{r}
# 4a: Creating data frames
# 4a: Data Frames erstellen

# Create a simple data frame
# Erstelle einen einfachen Data Frame
plants <- data.frame(
  species = c("Quercus robur", "Fagus sylvatica", "Pinus sylvestris",
              "Betula pendula", "Acer pseudoplatanus"),
  common_name = c("Oak", "Beech", "Pine", "Birch", "Maple"),
  height_m = c(25, 30, 20, 18, 22),
  native = c(TRUE, TRUE, TRUE, TRUE, TRUE)
)

# View the data frame
# Zeige den Data Frame an
print(plants)

# Create your own data frame with 4 animals
# Erstelle deinen eigenen Data Frame mit 4 Tieren
animals <- data.frame(
  name = c("____", "____", "____", "____"),
  legs = c(____, ____, ____, ____),
  can_fly = c(____, ____, ____, ____)
)
print(animals)
```

### <span class="en">4b: Exploring data frames</span><span class="de">4b: Data Frames erkunden</span>

```{r}
# 4b: Getting information about data frames
# 4b: Informationen über Data Frames bekommen

# How many rows (observations)?
# Wie viele Zeilen (Beobachtungen)?
n_rows <- ____(plants)
print(paste("Number of rows:", n_rows))

# How many columns (variables)?
# Wie viele Spalten (Variablen)?
n_cols <- ____(plants)
print(paste("Number of columns:", n_cols))

# Dimensions (rows x columns)
# Dimensionen (Zeilen x Spalten)
dims <- ____(plants)
print(dims)

# Column names
# Spaltennamen
col_names <- ____(plants)
print(col_names)

# Structure - shows type of each column
# Struktur - zeigt Typ jeder Spalte
____(plants)

# First few rows
# Erste paar Zeilen
____(plants)

# Last few rows
# Letzte paar Zeilen
____(plants)

# Summary statistics
# Zusammenfassende Statistiken
____(plants)
```

### <span class="en">4c: Accessing columns</span><span class="de">4c: Auf Spalten zugreifen</span>

```{r}
# 4c: Getting specific columns
# 4c: Bestimmte Spalten abrufen

# Get the species column (using $)
# Hole die species Spalte (mit $)
species_col <- plants$____
print(species_col)

# Get the height column
# Hole die height Spalte
heights <- plants$____
print(heights)

# Calculate mean height
# Berechne mittlere Höhe
mean_height <- mean(plants$____)
print(paste("Mean height:", mean_height))

# Tallest tree
# Höchster Baum
max_height <- max(plants$____)
print(paste("Tallest:", max_height, "m"))

# Alternative: using [["column_name"]]
# Alternative: mit [["column_name"]]
native_col <- plants[["____"]]
print(native_col)

# Alternative: using [, "column_name"]
# Alternative: mit [, "column_name"]
common_names <- plants[, "____"]
print(common_names)
```

### <span class="en">4d: Accessing rows</span><span class="de">4d: Auf Zeilen zugreifen</span>

```{r}
# 4d: Getting specific rows
# 4d: Bestimmte Zeilen abrufen

# Get first row
# Hole erste Zeile
first_plant <- plants[____, ]
print(first_plant)

# Get third row
# Hole dritte Zeile
third_plant <- plants[____, ]
print(third_plant)

# Get rows 2 to 4
# Hole Zeilen 2 bis 4
some_plants <- plants[____:____, ]
print(some_plants)

# Get specific cell: row 2, column "height_m"
# Hole bestimmte Zelle: Zeile 2, Spalte "height_m"
beech_height <- plants[2, "____"]
print(paste("Beech height:", beech_height))

# Get multiple rows and specific columns
# Hole mehrere Zeilen und bestimmte Spalten
subset_data <- plants[1:3, c("species", "height_m")]
print(subset_data)
```

### <span class="en">4e: Adding columns</span><span class="de">4e: Spalten hinzufügen</span>

```{r}
# 4e: Adding new columns
# 4e: Neue Spalten hinzufügen

# Add a column for diameter (made up values)
# Füge eine Spalte für Durchmesser hinzu (erfundene Werte)
plants$diameter_cm <- c(80, 100, 60, 50, 70)
print(plants)

# Add a calculated column: height in feet (1 m = 3.281 feet)
# Füge eine berechnete Spalte hinzu: Höhe in Fuß (1 m = 3.281 Fuß)
plants$height_ft <- plants$____ * 3.281
print(plants)

# Add a column: is the tree tall? (height > 22)
# Füge eine Spalte hinzu: ist der Baum hoch? (Höhe > 22)
plants$is_tall <- plants$height_m > ____
print(plants)

# Add a column based on condition
# Füge eine Spalte basierend auf Bedingung hinzu
plants$size_class <- ifelse(plants$height_m > 24, "large",
                            ifelse(plants$height_m > 20, "medium", "small"))
print(plants)
```

### <span class="en">4f: Debug challenge</span><span class="de">4f: Debug-Herausforderung</span>

<div class="debug">
<span class="en">**Fix the bugs:** Each line has an error when accessing the data frame!</span>
<span class="de">**Behebe die Fehler:** Jede Zeile hat einen Fehler beim Zugriff auf den Data Frame!</span>
</div>

```{r}
# Sample data frame
df <- data.frame(
  name = c("Alice", "Bob", "Carol"),
  age = c(25, 30, 28),
  city = c("Vienna", "Graz", "Linz")
)

# Bug 1: Wrong symbol to access column
ages <- df@age

# Bug 2: Missing comma for row access
first_row <- df[1]

# Bug 3: Column name without quotes in brackets
names_col <- df[, name]

# Bug 4: Row index out of bounds
fourth_person <- df[4, ]

# Bug 5: Wrong function to count rows
n_people <- length(df)
```

---

# <span class="en">Part 2: Loops and Filtering</span><span class="de">Teil 2: Schleifen und Filtern</span>

## <span class="en">Exercise 5: For Loops - Repeating Actions</span><span class="de">Übung 5: For-Schleifen - Aktionen wiederholen</span>

<div class="en">

**Concept:** Loops let us repeat code many times. This is essential for building accumulation curves - we need to repeat the "add a plot, count species" action for each plot.

</div>

<div class="de">

**Konzept:** Schleifen lassen uns Code oft wiederholen. Das ist essentiell für Akkumulationskurven - wir müssen die "füge Plot hinzu, zähle Arten"-Aktion für jeden Plot wiederholen.

</div>

### <span class="en">5a: Basic for loop</span><span class="de">5a: Grundlegende for-Schleife</span>

```{r}
# 5a: Simple loops
# 5a: Einfache Schleifen

# Print numbers 1 to 5
# Gib Zahlen 1 bis 5 aus
for (i in 1:5) {
  print(i)
}

# Print numbers 1 to 10
# Gib Zahlen 1 bis 10 aus
for (i in ____:____) {
  print(____)
}

# Print with a message
# Gib mit einer Nachricht aus
for (i in 1:3) {
  print(paste("This is iteration number", ____))
}

# Count backwards from 5 to 1
# Zähle rückwärts von 5 bis 1
for (i in ____:____) {
  print(i)
}
```

### <span class="en">5b: Looping over vectors</span><span class="de">5b: Über Vektoren schleifen</span>

```{r}
# 5b: Loop over vector elements
# 5b: Über Vektorelemente schleifen

species <- c("Oak", "Beech", "Pine", "Maple")

# Print each species
# Gib jede Art aus
for (sp in ____) {
  print(paste("Found:", sp))
}

# Numbers with calculation
# Zahlen mit Berechnung
heights <- c(10, 15, 8, 20, 12)

for (h in ____) {
  height_ft <- h * 3.281
  print(paste(h, "meters =", round(height_ft, 1), "feet"))
}

# Loop with index AND value
# Schleife mit Index UND Wert
for (i in 1:length(species)) {
  print(paste("Species", i, "is", species[____]))
}
```

### <span class="en">5c: Building results with loops</span><span class="de">5c: Ergebnisse mit Schleifen aufbauen</span>

```{r}
# 5c: Collecting results in a loop
# 5c: Ergebnisse in einer Schleife sammeln

# Create empty vector to store results
# Erstelle leeren Vektor um Ergebnisse zu speichern
squares <- c()

# Calculate squares of 1 to 10
# Berechne Quadrate von 1 bis 10
for (i in 1:10) {
  squares[i] <- i^____
}
print(squares)

# Better: pre-allocate the vector
# Besser: Vektor vorallokieren
squares <- numeric(10)  # Creates vector of 10 zeros

for (i in 1:10) {
  squares[____] <- i^2
}
print(squares)

# Sum numbers 1 to 100 using a loop
# Summiere Zahlen 1 bis 100 mit einer Schleife
total <- 0
for (i in 1:100) {
  total <- total + ____
}
print(paste("Sum of 1 to 100:", total))  # Should be 5050
```

### <span class="en">5d: Loops with conditions</span><span class="de">5d: Schleifen mit Bedingungen</span>

```{r}
# 5d: Using if inside loops
# 5d: if innerhalb von Schleifen benutzen

numbers <- c(3, 7, 2, 9, 4, 6, 8, 1, 5)

# Count how many are greater than 5
# Zähle wie viele größer als 5 sind
count_above_5 <- 0
for (n in numbers) {
  if (n ____ 5) {
    count_above_5 <- count_above_5 + ____
  }
}
print(paste("Numbers above 5:", count_above_5))

# Classify each number
# Klassifiziere jede Zahl
for (n in numbers) {
  if (n > 5) {
    print(paste(n, "is HIGH"))
  } else {
    print(paste(n, "is LOW"))
  }
}

# Collect only the high numbers
# Sammle nur die hohen Zahlen
high_numbers <- c()
for (n in ____) {
  if (n > 5) {
    high_numbers <- c(high_numbers, ____)
  }
}
print(high_numbers)
```

### <span class="en">5e: Nested loops</span><span class="de">5e: Verschachtelte Schleifen</span>

```{r}
# 5e: Loop inside a loop
# 5e: Schleife in einer Schleife

# Print a small multiplication table
# Gib eine kleine Multiplikationstabelle aus
for (i in 1:3) {
  for (j in 1:3) {
    result <- i * j
    print(paste(i, "x", j, "=", ____))
  }
}

# Create a matrix using nested loops
# Erstelle eine Matrix mit verschachtelten Schleifen
matrix_result <- matrix(0, nrow = 4, ncol = 4)

for (row in 1:4) {
  for (col in 1:4) {
    matrix_result[____, ____] <- row * col
  }
}
print(matrix_result)
```

### <span class="en">5f: Accumulation curve with a loop!</span><span class="de">5f: Akkumulationskurve mit einer Schleife!</span>

```{r}
# 5f: Build an accumulation curve step by step
# 5f: Baue eine Akkumulationskurve Schritt für Schritt

# Species lists for 5 plots
# Artenlisten für 5 Plots
plot_species <- list(
  c("Oak", "Beech", "Pine"),
  c("Beech", "Maple", "Birch", "Pine"),
  c("Oak", "Linden", "Beech"),
  c("Spruce", "Pine", "Oak"),
  c("Maple", "Ash", "Beech", "Elm")
)

# Initialize
# Initialisieren
found_species <- c()
accumulation <- numeric(5)

# Loop through each plot
# Schleife durch jeden Plot
for (i in 1:5) {
  # Get species from this plot
  # Hole Arten von diesem Plot
  current_species <- plot_species[[____]]

  # Find NEW species (not seen before)
  # Finde NEUE Arten (noch nicht gesehen)
  new_species <- setdiff(____, ____)

  # Add to our found list
  # Füge zu unserer Fundliste hinzu
  found_species <- c(found_species, ____)

  # Record cumulative count
  # Erfasse kumulative Zählung
  accumulation[____] <- length(found_species)

  # Print progress
  # Gib Fortschritt aus
  print(paste("Plot", i,
              "- New:", length(new_species),
              "- Total:", accumulation[i]))
}

print("Final accumulation curve:")
print(accumulation)
```

<div class="predict">
<span class="en">**Predict:** What will the final accumulation values be? Think about overlaps between plots!</span>
<span class="de">**Vorhersage:** Was werden die finalen Akkumulationswerte sein? Denke über Überlappungen zwischen Plots nach!</span>
</div>

---

## <span class="en">Exercise 6: Filtering Data</span><span class="de">Übung 6: Daten filtern</span>

<div class="en">

**Why this matters:** We need to separate native and alien species to compare their accumulation patterns. Filtering is how we do this!

</div>

<div class="de">

**Warum das wichtig ist:** Wir müssen heimische und Alien-Arten trennen um ihre Akkumulationsmuster zu vergleichen. Filtern ist wie wir das machen!

</div>

### <span class="en">6a: Logical comparisons</span><span class="de">6a: Logische Vergleiche</span>

```{r}
# 6a: Comparison operators
# 6a: Vergleichsoperatoren

x <- 10

# Equal to
# Gleich
x == 10   # TRUE
x == 5    # FALSE

# Not equal to
# Nicht gleich
x != 5    # TRUE
x ____ 10  # FALSE - fill in the "not equal" operator

# Greater than
# Größer als
x > 5     # ____  (TRUE or FALSE?)
x > 15    # ____

# Less than
# Kleiner als
x < 15    # ____
x < 5     # ____

# Greater than or equal
# Größer oder gleich
x >= 10   # ____
x >= 11   # ____

# Less than or equal
# Kleiner oder gleich
x <= 10   # ____
x <= 9    # ____
```

### <span class="en">6b: Filtering vectors</span><span class="de">6b: Vektoren filtern</span>

```{r}
# 6b: Using logical vectors to filter
# 6b: Logische Vektoren zum Filtern benutzen

heights <- c(10, 25, 15, 30, 8, 22, 18)

# Which are greater than 20?
# Welche sind größer als 20?
tall_mask <- heights > 20
print(tall_mask)  # TRUE/FALSE for each

# Get only the tall values
# Hole nur die hohen Werte
tall_heights <- heights[____]
print(tall_heights)

# Get heights between 15 and 25
# Hole Höhen zwischen 15 und 25
medium_mask <- heights >= 15 & heights <= 25
medium_heights <- heights[____]
print(medium_heights)

# Count how many are tall
# Zähle wie viele hoch sind
n_tall <- sum(heights ____ 20)  # sum() counts TRUEs
print(paste("Tall trees:", n_tall))
```

### <span class="en">6c: Filtering data frames</span><span class="de">6c: Data Frames filtern</span>

```{r}
# 6c: Filtering rows in data frames
# 6c: Zeilen in Data Frames filtern

# Create ecological data
# Erstelle ökologische Daten
flora <- data.frame(
  species = c("Fagus sylvatica", "Impatiens glandulifera",
              "Quercus robur", "Solidago canadensis",
              "Pinus sylvestris", "Reynoutria japonica"),
  status = c("native", "neo", "native", "neo", "native", "neo"),
  n_plots = c(450, 120, 380, 95, 200, 45),
  cover = c(45, 15, 35, 20, 30, 25)
)

print(flora)

# Filter only native species
# Filtere nur heimische Arten
native_only <- flora[flora$status == ____, ]
print(native_only)

# Filter only alien (neo) species
# Filtere nur Alien- (neo) Arten
alien_only <- flora[flora$____ == "neo", ]
print(alien_only)

# Filter species found in more than 100 plots
# Filtere Arten die in mehr als 100 Plots gefunden wurden
common <- flora[flora$n_plots ____ 100, ]
print(common)

# Filter rare aliens (neo AND less than 100 plots)
# Filtere seltene Aliens (neo UND weniger als 100 Plots)
rare_aliens <- flora[flora$status == "neo" ____ flora$n_plots < 100, ]
print(rare_aliens)
```

### <span class="en">6d: Using subset() function</span><span class="de">6d: Die subset() Funktion benutzen</span>

```{r}
# 6d: subset() is often easier to read
# 6d: subset() ist oft leichter zu lesen

# Native species using subset
# Heimische Arten mit subset
native <- subset(flora, status == ____)
print(native)

# Common aliens (neo with > 50 plots)
# Häufige Aliens (neo mit > 50 Plots)
common_aliens <- subset(flora, status == ____ & n_plots > ____)
print(common_aliens)

# High cover species (any status)
# Arten mit hoher Deckung (jeder Status)
high_cover <- subset(flora, cover ____ 25)
print(high_cover)

# Select specific columns too
# Wähle auch bestimmte Spalten
names_only <- subset(flora, status == "native", select = c(species, n_plots))
print(names_only)
```

### <span class="en">6e: Counting and summarizing</span><span class="de">6e: Zählen und zusammenfassen</span>

```{r}
# 6e: Summary statistics by group
# 6e: Zusammenfassende Statistiken nach Gruppe

# How many species per status?
# Wie viele Arten pro Status?
n_native <- nrow(flora[flora$status == ____, ])
n_alien <- nrow(flora[flora$status == ____, ])
print(paste("Native species:", n_native))
print(paste("Alien species:", n_alien))

# Mean plots for each group
# Mittlere Plots für jede Gruppe
mean_plots_native <- mean(flora$n_plots[flora$status == ____])
mean_plots_alien <- mean(flora$n_plots[flora$status == ____])
print(paste("Mean plots (native):", mean_plots_native))
print(paste("Mean plots (alien):", mean_plots_alien))

# Using table() for quick counts
# table() für schnelle Zählungen
status_counts <- table(flora$____)
print(status_counts)

# Total plots occupied by each group
# Gesamte Plots besetzt von jeder Gruppe
total_native_plots <- sum(flora$n_plots[flora$status == "native"])
total_alien_plots <- sum(flora$n_plots[flora$status == ____])
print(paste("Total plot occurrences - Native:", total_native_plots,
            "Alien:", total_alien_plots))
```

### <span class="en">6f: Combining filter conditions</span><span class="de">6f: Filterbedingungen kombinieren</span>

```{r}
# 6f: AND (&) vs OR (|)
# 6f: UND (&) vs ODER (|)

# AND: both conditions must be true
# UND: beide Bedingungen müssen wahr sein
native_and_common <- flora$status == "native" & flora$n_plots > 200
flora[native_and_common, ]

# OR: at least one condition must be true
# ODER: mindestens eine Bedingung muss wahr sein
rare_or_alien <- flora$n_plots < 100 | flora$status == "neo"
flora[____, ]

# Complex: (native AND common) OR (alien AND high cover)
# Komplex: (heimisch UND häufig) ODER (alien UND hohe Deckung)
complex_filter <- (flora$status == "native" & flora$n_plots > 300) |
                  (flora$status == "neo" & flora$cover > 20)
flora[____, ]

# NOT: use ! to negate
# NICHT: benutze ! zum Negieren
not_native <- flora[!flora$status == "native", ]
print(not_native)  # Same as alien

# Another way: using !=
# Andere Art: mit !=
also_not_native <- flora[flora$status ____ "native", ]
print(also_not_native)
```

<div class="explore">
<span class="en">**Explore:** What's the difference between `flora$n_plots > 100` and `flora[flora$n_plots > 100, ]`? Try both!</span>
<span class="de">**Erkunden:** Was ist der Unterschied zwischen `flora$n_plots > 100` und `flora[flora$n_plots > 100, ]`? Probiere beides!</span>
</div>

---

## <span class="en">Exercise 7: Distance Calculations</span><span class="de">Übung 7: Distanzberechnungen</span>

<div class="en">

**Why this matters:** The nearest-neighbour algorithm needs to find the closest unvisited plot. We calculate distances using the Euclidean formula:

$$d = \sqrt{(x_2-x_1)^2 + (y_2-y_1)^2}$$

</div>

<div class="de">

**Warum das wichtig ist:** Der Nearest-Neighbour-Algorithmus muss den nächsten unbesuchten Plot finden. Wir berechnen Distanzen mit der euklidischen Formel:

$$d = \sqrt{(x_2-x_1)^2 + (y_2-y_1)^2}$$

</div>

### <span class="en">7a: Distance between two points</span><span class="de">7a: Distanz zwischen zwei Punkten</span>

```{r}
# 7a: Basic distance calculation
# 7a: Grundlegende Distanzberechnung

# Two points
# Zwei Punkte
point_a <- c(x = 0, y = 0)
point_b <- c(x = 3, y = 4)

# Step by step calculation
# Schritt für Schritt Berechnung
x_diff <- point_b["x"] - point_a["x"]  # 3 - 0 = 3
y_diff <- point_b["y"] - point_a["y"]  # 4 - 0 = 4

x_squared <- x_diff^____  # 9
y_squared <- y_diff^____  # 16

sum_squares <- x_squared + ____  # 25
distance <- sqrt(____)  # 5

print(paste("Distance:", distance))

# All in one line
# Alles in einer Zeile
distance_oneline <- sqrt((point_b["x"] - point_a["x"])^2 +
                          (point_b["y"] - point_a["y"])^____)
print(distance_oneline)
```

### <span class="en">7b: Distance to multiple points</span><span class="de">7b: Distanz zu mehreren Punkten</span>

```{r}
# 7b: Find distance from one point to many
# 7b: Finde Distanz von einem Punkt zu vielen

current <- c(x = 100, y = 100)

candidates <- data.frame(
  plot_id = c("A", "B", "C", "D"),
  x = c(110, 95, 150, 102),
  y = c(105, 90, 120, 98)
)

# Calculate distance to each candidate
# Berechne Distanz zu jedem Kandidaten
candidates$distance <- sqrt(
  (candidates$x - current["x"])^____ +
  (candidates$y - current["y"])^____
)

print(candidates)

# Which is nearest?
# Welcher ist am nächsten?
nearest_distance <- min(candidates$____)
print(paste("Nearest distance:", round(nearest_distance, 2)))
```

### <span class="en">7c: Finding the nearest point</span><span class="de">7c: Den nächsten Punkt finden</span>

```{r}
# 7c: which.min() finds the INDEX of the minimum
# 7c: which.min() findet den INDEX des Minimums

# Index of nearest plot
# Index des nächsten Plots
nearest_idx <- which.____(candidates$distance)
print(paste("Nearest is at position:", nearest_idx))

# Get the plot ID
# Hole die Plot-ID
nearest_plot <- candidates$plot_id[____]
print(paste("Nearest plot:", nearest_plot))

# Get the full row
# Hole die ganze Zeile
nearest_row <- candidates[____, ]
print(nearest_row)

# What about the FARTHEST?
# Was ist mit dem WEITESTEN?
farthest_idx <- which.____(candidates$distance)
farthest_plot <- candidates$plot_id[____]
print(paste("Farthest plot:", farthest_plot))
```

### <span class="en">7d: Create a distance function</span><span class="de">7d: Eine Distanzfunktion erstellen</span>

```{r}
# 7d: Make it reusable as a function
# 7d: Mache es als Funktion wiederverwendbar

# Define the function
# Definiere die Funktion
calc_distance <- function(x1, y1, x2, y2) {
  sqrt((x2 - x1)^2 + (y2 - y1)^____)
}

# Test it
# Teste sie
d1 <- calc_distance(0, 0, 3, 4)
print(d1)  # Should be 5

d2 <- calc_distance(100, 100, 110, 105)
print(round(d2, 2))  # About 11.18

# Use it in a loop
# Benutze sie in einer Schleife
for (i in 1:nrow(candidates)) {
  d <- calc_distance(current["x"], current["y"],
                     candidates$x[i], candidates$y[i])
  print(paste("Distance to", candidates$plot_id[i], ":", round(d, 2)))
}
```

### <span class="en">7e: Simulating a nearest-neighbour walk</span><span class="de">7e: Einen Nearest-Neighbour-Weg simulieren</span>

```{r}
# 7e: Walk to nearest unvisited neighbor
# 7e: Gehe zum nächsten unbesuchten Nachbarn

# Create simple plot data
# Erstelle einfache Plot-Daten
plots <- data.frame(
  id = 1:6,
  x = c(0, 5, 3, 8, 10, 7),
  y = c(0, 2, 6, 1, 5, 8)
)

# Track visited plots
# Verfolge besuchte Plots
visited <- rep(FALSE, 6)  # All start as not visited
visit_order <- c()

# Start at plot 1
# Starte bei Plot 1
current_idx <- 1

for (step in 1:6) {
  # Mark current as visited
  # Markiere aktuellen als besucht
  visited[current_idx] <- TRUE
  visit_order <- c(visit_order, plots$id[____])

  print(paste("Step", step, ": Visiting plot", plots$id[current_idx]))

  # Find next (if not done)
  # Finde nächsten (wenn nicht fertig)
  if (step < 6) {
    # Calculate distances to all plots
    # Berechne Distanzen zu allen Plots
    distances <- calc_distance(
      plots$x[current_idx], plots$y[current_idx],
      plots$x, plots$y
    )

    # Set visited plots to Inf (won't be chosen)
    # Setze besuchte Plots auf Inf (werden nicht gewählt)
    distances[____] <- Inf

    # Move to nearest
    # Gehe zum nächsten
    current_idx <- which.min(____)
  }
}

print("Visit order:")
print(visit_order)
```

<div class="predict">
<span class="en">**Predict:** Starting from plot 1 at (0,0), which plot will be visited second? Sketch it on paper first!</span>
<span class="de">**Vorhersage:** Startend von Plot 1 bei (0,0), welcher Plot wird als zweites besucht? Skizziere es zuerst auf Papier!</span>
</div>

---

## <span class="en">Exercise 8: Cumulative Sums</span><span class="de">Übung 8: Kumulative Summen</span>

<div class="en">

**Concept:** `cumsum()` calculates running totals. If we find 5, then 3, then 2 new species, cumsum gives us 5, 8, 10 - the total species at each step. This IS the accumulation curve!

</div>

<div class="de">

**Konzept:** `cumsum()` berechnet laufende Summen. Wenn wir 5, dann 3, dann 2 neue Arten finden, gibt uns cumsum 5, 8, 10 - die Gesamtarten bei jedem Schritt. Das IST die Akkumulationskurve!

</div>

### <span class="en">8a: Basic cumsum</span><span class="de">8a: Grundlegendes cumsum</span>

```{r}
# 8a: How cumsum works
# 8a: Wie cumsum funktioniert

# New species found per plot
# Neue Arten gefunden pro Plot
new_per_plot <- c(5, 3, 2, 1, 1)

# Cumulative sum (running total)
# Kumulative Summe (laufende Summe)
cumulative <- ____(new_per_plot)
print(cumulative)  # 5, 8, 10, 11, 12

# Step by step explanation:
# Schritt für Schritt Erklärung:
# After plot 1: 5 total
# Nach Plot 1: 5 gesamt
# After plot 2: 5 + 3 = 8 total
# Nach Plot 2: 5 + 3 = 8 gesamt
# After plot 3: 8 + 2 = 10 total
# Nach Plot 3: 8 + 2 = 10 gesamt
# And so on...
# Und so weiter...

# Another example
# Noch ein Beispiel
daily_finds <- c(10, 5, 3, 2, 2, 1, 1, 0, 1, 0)
daily_cumulative <- cumsum(____)
print(daily_cumulative)
```

### <span class="en">8b: Manual cumsum (understand the logic)</span><span class="de">8b: Manuelles cumsum (die Logik verstehen)</span>

```{r}
# 8b: Build cumsum manually with a loop
# 8b: Baue cumsum manuell mit einer Schleife

new_species <- c(15, 8, 5, 3, 2, 2, 1, 1, 0, 1)

# Create storage for cumulative values
# Erstelle Speicher für kumulative Werte
cumulative_manual <- numeric(length(new_species))
running_total <- ____

for (i in 1:length(new_species)) {
  running_total <- running_total + new_species[____]
  cumulative_manual[i] <- ____
}

print(cumulative_manual)

# Verify it matches cumsum
# Überprüfe ob es mit cumsum übereinstimmt
print(cumsum(new_species))
```

### <span class="en">8c: Analyzing accumulation patterns</span><span class="de">8c: Akkumulationsmuster analysieren</span>

```{r}
# 8c: Extract information from cumulative curves
# 8c: Informationen aus kumulativen Kurven extrahieren

new_species <- c(15, 8, 5, 4, 3, 2, 2, 1, 1, 1, 0, 1, 0, 0, 1, 0, 0, 0, 1, 0)
cumulative <- cumsum(new_species)

print("Cumulative curve:")
print(cumulative)

# Total species at the end
# Gesamte Arten am Ende
total <- cumulative[length(cumulative)]
print(paste("Total species:", ____))

# Species after 5 plots
# Arten nach 5 Plots
after_5 <- cumulative[____]
print(paste("After 5 plots:", after_5))

# Species after 10 plots
# Arten nach 10 Plots
after_10 <- cumulative[____]
print(paste("After 10 plots:", after_10))

# How many NEW species in last 5 plots?
# Wie viele NEUE Arten in den letzten 5 Plots?
new_in_last_5 <- sum(new_species[16:____])
print(paste("New in last 5 plots:", new_in_last_5))

# At which plot did we first reach 30 species?
# Bei welchem Plot erreichten wir erstmals 30 Arten?
plot_at_30 <- which(cumulative >= ____)[1]
print(paste("Reached 30 species at plot:", plot_at_30))

# At which plot did we reach 90% of final total?
# Bei welchem Plot erreichten wir 90% des Endtotals?
threshold_90 <- total * ____
plot_at_90pct <- which(cumulative >= threshold_90)[1]
print(paste("Reached 90% at plot:", plot_at_90pct))
```

### <span class="en">8d: Compare two accumulation patterns</span><span class="de">8d: Zwei Akkumulationsmuster vergleichen</span>

```{r}
# 8d: Native vs alien accumulation patterns
# 8d: Heimische vs Alien-Akkumulationsmuster

# New species per plot (simulated data)
# Neue Arten pro Plot (simulierte Daten)
native_new <- c(20, 12, 8, 6, 5, 4, 3, 2, 2, 1, 1, 1, 0, 1, 0)
alien_new <- c(5, 3, 3, 2, 2, 2, 1, 1, 1, 1, 1, 1, 1, 1, 1)

# Calculate cumulative
# Berechne kumulativ
native_cumul <- cumsum(____)
alien_cumul <- cumsum(____)

print("Native accumulation:")
print(native_cumul)

print("Alien accumulation:")
print(alien_cumul)

# Compare totals
# Vergleiche Totals
print(paste("Native total:", max(native_cumul)))
print(paste("Alien total:", max(____)))

# Compare rates: what percent of total is found after 5 plots?
# Vergleiche Raten: welcher Prozentsatz des Totals ist nach 5 Plots gefunden?
native_pct_5 <- round(100 * native_cumul[5] / max(native_cumul))
alien_pct_5 <- round(100 * alien_cumul[5] / max(____))

print(paste("Native: after 5 plots found", native_pct_5, "% of total"))
print(paste("Alien: after 5 plots found", alien_pct_5, "% of total"))
```

<div class="hint">
<span class="en">Steeper initial rise followed by flattening = species are evenly spread (easy to find). Steady rise = species are patchy (keep finding new ones).</span>
<span class="de">Steilerer anfänglicher Anstieg gefolgt von Abflachung = Arten sind gleichmäßig verteilt (leicht zu finden). Stetiger Anstieg = Arten sind fleckenhaft (findet immer neue).</span>
</div>

---

# <span class="en">Part 3: Functions - Reusable Code</span><span class="de">Teil 3: Funktionen - Wiederverwendbarer Code</span>

<div class="en">

Functions let us package code so we can reuse it without copying and pasting. This is essential for the accumulation curve analysis - we'll write the algorithm once, then run it many times with different parameters.

</div>

<div class="de">

Funktionen lassen uns Code verpacken, damit wir ihn wiederverwenden können ohne kopieren und einfügen. Das ist essentiell für die Akkumulationskurven-Analyse - wir schreiben den Algorithmus einmal, dann führen wir ihn oft mit verschiedenen Parametern aus.

</div>

---

## <span class="en">Exercise 9: Writing Your First Functions</span><span class="de">Übung 9: Deine ersten Funktionen schreiben</span>

### <span class="en">9a: The anatomy of a function</span><span class="de">9a: Die Anatomie einer Funktion</span>

```{r}
# 9a: Basic function structure
# 9a: Grundlegende Funktionsstruktur

# A function has: name, arguments, body, and return value
# Eine Funktion hat: Name, Argumente, Körper und Rückgabewert

# Simple function: double a number
# Einfache Funktion: verdopple eine Zahl
double_it <- function(x) {
  result <- x * 2
  return(result)
}

# Call the function
# Rufe die Funktion auf
double_it(5)   # 10
double_it(100) # 200

# Your turn: triple a number
# Du bist dran: verdreifache eine Zahl
triple_it <- function(x) {
  result <- x * ____
  return(____)
}

triple_it(5)   # Should be 15
triple_it(7)   # Should be 21

# Function to add two numbers
# Funktion um zwei Zahlen zu addieren
add_numbers <- function(a, b) {
  result <- ____ + ____
  return(result)
}

add_numbers(3, 7)   # Should be 10
add_numbers(10, 25) # Should be 35
```

### <span class="en">9b: Functions with default arguments</span><span class="de">9b: Funktionen mit Standardargumenten</span>

```{r}
# 9b: Default arguments
# 9b: Standardargumente

# Greet someone - default to English
# Begrüße jemanden - Standard ist Englisch
greet <- function(name, language = "en") {
  if (language == "en") {
    message <- paste("Hello,", name)
  } else if (language == "de") {
    message <- paste("Hallo,", ____)
  } else {
    message <- paste("Hi,", name)
  }
  return(message)
}

# Test it
# Teste es
greet("Anna")           # Uses default: "Hello, Anna"
greet("Max", "de")      # "Hallo, Max"
greet("Pierre", "fr")   # "Hi, Pierre"

# Calculate percentage with rounding (default: 1 decimal)
# Berechne Prozent mit Runden (Standard: 1 Dezimalstelle)
calc_percent <- function(part, total, decimals = 1) {
  pct <- (part / ____) * 100
  return(round(pct, ____))
}

calc_percent(25, 100)       # 25.0
calc_percent(1, 3)          # 33.3
calc_percent(1, 3, 0)       # 33 (no decimals)
calc_percent(1, 3, 3)       # 33.333 (3 decimals)

# Species richness as percentage of total
# Artenreichtum als Prozent des Gesamten
found <- 45
total_possible <- 120
richness_pct <- calc_percent(____, ____)
print(paste("Found", richness_pct, "% of species"))
```

### <span class="en">9c: Functions returning multiple values</span><span class="de">9c: Funktionen die mehrere Werte zurückgeben</span>

```{r}
# 9c: Return multiple values with a list
# 9c: Mehrere Werte mit einer Liste zurückgeben

# Summarize a numeric vector
# Fasse einen numerischen Vektor zusammen
summarize_vector <- function(x) {
  result <- list(
    n = length(____),
    total = sum(____),
    average = mean(____),
    minimum = min(____),
    maximum = max(____)
  )
  return(result)
}

# Test with heights
# Teste mit Höhen
heights <- c(25, 30, 18, 22, 35, 28)
summary_stats <- summarize_vector(heights)

print(summary_stats$n)        # 6
print(summary_stats$average)  # 26.33
print(summary_stats$maximum)  # 35

# Summarize species data
# Fasse Artendaten zusammen
summarize_species <- function(species_vector) {
  return(list(
    total_observations = length(species_vector),
    unique_species = length(____(__)),
    most_common = names(sort(table(species_vector), decreasing = TRUE)[1])
  ))
}

obs <- c("Oak", "Beech", "Oak", "Pine", "Oak", "Beech", "Maple")
species_summary <- summarize_species(obs)

print(species_summary$total_observations)  # 7
print(species_summary$unique_species)       # 4
print(species_summary$most_common)          # "Oak"
```

### <span class="en">9d: Functions for accumulation curves</span><span class="de">9d: Funktionen für Akkumulationskurven</span>

```{r}
# 9d: Build a reusable accumulation function
# 9d: Baue eine wiederverwendbare Akkumulationsfunktion

# Count unique species found so far
# Zähle einzigartige Arten die bisher gefunden wurden
count_unique_species <- function(species_list) {
  all_species <- unlist(species_list)
  unique_count <- length(____(__))
  return(unique_count)
}

# Test data
# Testdaten
test_plots <- list(
  c("A", "B", "C"),
  c("B", "D"),
  c("A", "E", "F")
)

count_unique_species(test_plots)  # Should be 6

# Build accumulation curve from list of plots
# Baue Akkumulationskurve aus Liste von Plots
build_simple_accumulation <- function(plot_species_list) {
  n_plots <- length(plot_species_list)
  accumulation <- numeric(n_plots)
  found <- c()

  for (i in 1:n_plots) {
    current_plot <- plot_species_list[[____]]
    new_species <- setdiff(current_plot, ____)
    found <- c(found, new_species)
    accumulation[i] <- length(____)
  }

  return(accumulation)
}

# Test it
# Teste sie
curve <- build_simple_accumulation(test_plots)
print(curve)  # 3, 4, 6
```

<div class="predict">
<span class="en">**Predict:** If the plots were visited in reverse order (3, 2, 1), would the final total be different? Would the curve shape be different?</span>
<span class="de">**Vorhersage:** Wenn die Plots in umgekehrter Reihenfolge besucht würden (3, 2, 1), wäre das Endtotal anders? Wäre die Kurvenform anders?</span>
</div>

### <span class="en">9e: The distance function (for nearest-neighbour)</span><span class="de">9e: Die Distanzfunktion (für Nearest-Neighbour)</span>

```{r}
# 9e: Euclidean distance function
# 9e: Euklidische Distanzfunktion

# Calculate distance between two points
# Berechne Distanz zwischen zwei Punkten
calc_distance <- function(x1, y1, x2, y2) {
  sqrt((x2 - ____)^2 + (y2 - ____)^2)
}

# Test it
# Teste sie
calc_distance(0, 0, 3, 4)    # Should be 5
calc_distance(0, 0, 1, 1)    # Should be ~1.41
calc_distance(10, 10, 10, 10) # Should be 0

# Find nearest point from current location
# Finde nächsten Punkt von aktueller Position
find_nearest <- function(current_x, current_y, all_x, all_y, visited) {
  # Calculate distances to all points
  # Berechne Distanzen zu allen Punkten
  distances <- calc_distance(current_x, current_y, ____, ____)

  # Set visited points to infinity (so they won't be chosen)
  # Setze besuchte Punkte auf unendlich (damit sie nicht gewählt werden)
  distances[____] <- Inf

  # Return index of nearest
  # Gib Index des nächsten zurück
  return(which.____(distances))
}

# Test
# Test
xs <- c(0, 5, 3, 8, 2)
ys <- c(0, 2, 6, 1, 1)
visited <- c(TRUE, FALSE, FALSE, FALSE, FALSE)  # Only first is visited

find_nearest(0, 0, xs, ys, visited)  # Should be 5 (point at 2,1)
```

### <span class="en">9f: Debug challenge</span><span class="de">9f: Debug-Herausforderung</span>

<div class="debug">
<span class="en">**Fix the bugs:** Each function has an error!</span>
<span class="de">**Behebe die Fehler:** Jede Funktion hat einen Fehler!</span>
</div>

```{r}
# Bug 1: Missing return statement
# Bug 1: Fehlendes return Statement
square <- function(x) {
  result <- x^2
}

# Bug 2: Using = instead of == in condition
# Bug 2: = statt == in Bedingung
is_positive <- function(x) {
  if (x = 0) {
    return(FALSE)
  }
  return(x > 0)
}

# Bug 3: Wrong argument name used
# Bug 3: Falscher Argumentname verwendet
multiply <- function(a, b) {
  return(x * y)
}

# Bug 4: Forgetting to use function keyword
# Bug 4: Vergessen das function Schlüsselwort zu benutzen
add_one <- (x) {
  return(x + 1)
}

# Bug 5: Missing closing brace
# Bug 5: Fehlende schließende Klammer
subtract <- function(a, b) {
  result <- a - b
  return(result)
```

---

## <span class="en">Exercise 10: Plotting with ggplot2 - Basics</span><span class="de">Übung 10: Plotten mit ggplot2 - Grundlagen</span>

<div class="en">

ggplot2 is R's most powerful plotting package. It builds plots layer by layer: first the data, then the aesthetic mappings (what goes on x/y axes), then the geometry (points, lines, bars).

</div>

<div class="de">

ggplot2 ist Rs mächtigstes Plot-Paket. Es baut Plots Schicht für Schicht auf: erst die Daten, dann die ästhetischen Zuordnungen (was auf x/y-Achsen kommt), dann die Geometrie (Punkte, Linien, Balken).

</div>

### <span class="en">10a: Your first ggplot</span><span class="de">10a: Dein erster ggplot</span>

```{r}
# 10a: Basic ggplot structure
# 10a: Grundlegende ggplot-Struktur

library(ggplot2)

# Sample data
# Beispieldaten
curve_data <- data.frame(
  plots = 1:10,
  species = c(12, 18, 22, 25, 27, 28, 29, 30, 30, 31)
)

# The basic template:
# Das grundlegende Muster:
# ggplot(data, aes(x = ..., y = ...)) + geom_...()

# Simple scatter plot
# Einfaches Streudiagramm
ggplot(curve_data, aes(x = plots, y = species)) +
  geom_point()

# Your turn: change x and y
# Du bist dran: ändere x und y
ggplot(curve_data, aes(x = ____, y = ____)) +
  geom_point()

# Simple line plot
# Einfaches Liniendiagramm
ggplot(curve_data, aes(x = plots, y = species)) +
  geom_line()

# Both points AND lines
# Sowohl Punkte ALS AUCH Linien
ggplot(curve_data, aes(x = plots, y = species)) +
  geom_line() +
  geom____()
```

### <span class="en">10b: Customizing appearance</span><span class="de">10b: Erscheinungsbild anpassen</span>

```{r}
# 10b: Colors, sizes, and styles
# 10b: Farben, Größen und Stile

# Line with custom color and width
# Linie mit benutzerdefinierter Farbe und Breite
ggplot(curve_data, aes(x = plots, y = species)) +
  geom_line(color = "darkgreen", linewidth = 1.5)

# Points with custom color and size
# Punkte mit benutzerdefinierter Farbe und Größe
ggplot(curve_data, aes(x = plots, y = species)) +
  geom_point(color = "____", size = ____)

# Different point shapes (shape 21 = filled circle with border)
# Verschiedene Punktformen (shape 21 = gefüllter Kreis mit Rand)
ggplot(curve_data, aes(x = plots, y = species)) +
  geom_point(shape = 21, fill = "lightgreen", color = "darkgreen", size = 3)

# Combine line and points with different colors
# Kombiniere Linie und Punkte mit verschiedenen Farben
ggplot(curve_data, aes(x = plots, y = species)) +
  geom_line(color = "____", linewidth = ____) +
  geom_point(color = "____", size = ____)

# Try these colors: "darkgreen", "forestgreen", "red", "blue", "orange"
# Probiere diese Farben: "darkgreen", "forestgreen", "red", "blue", "orange"
```

### <span class="en">10c: Adding labels and titles</span><span class="de">10c: Beschriftungen und Titel hinzufügen</span>

```{r}
# 10c: Professional labeling
# 10c: Professionelle Beschriftung

ggplot(curve_data, aes(x = plots, y = species)) +
  geom_line(color = "darkgreen", linewidth = 1.5) +
  geom_point(color = "darkgreen", size = 2) +
  labs(
    title = "____",
    subtitle = "____",
    x = "____",
    y = "____",
    caption = "Data: Workshop example"
  )

# With a theme
# Mit einem Theme
ggplot(curve_data, aes(x = plots, y = species)) +
  geom_line(color = "darkgreen", linewidth = 1.5) +
  labs(
    title = "Species Accumulation Curve",
    x = "Number of Plots",
    y = "Cumulative Species"
  ) +
  theme_minimal()

# Try different themes:
# Probiere verschiedene Themes:
# theme_minimal(), theme_classic(), theme_bw(), theme_light()
```

### <span class="en">10d: Comparing two groups</span><span class="de">10d: Zwei Gruppen vergleichen</span>

```{r}
# 10d: Multiple lines with color mapping
# 10d: Mehrere Linien mit Farbzuordnung

# Create comparison data
# Erstelle Vergleichsdaten
comparison <- data.frame(
  plots = rep(1:10, 2),
  species = c(
    c(30, 42, 50, 55, 58, 60, 61, 62, 62, 63),  # Native
    c(8, 12, 15, 17, 18, 19, 20, 20, 21, 21)    # Alien
  ),
  status = rep(c("Native", "Alien"), each = 10)
)

# Map color to status
# Ordne Farbe dem Status zu
ggplot(comparison, aes(x = plots, y = species, color = ____)) +
  geom_line(linewidth = 1.2) +
  labs(
    title = "Native vs Alien Accumulation",
    x = "Plots",
    y = "Species"
  )

# Custom colors
# Benutzerdefinierte Farben
ggplot(comparison, aes(x = plots, y = species, color = status)) +
  geom_line(linewidth = 1.2) +
  scale_color_manual(values = c("Native" = "____", "Alien" = "____")) +
  labs(
    title = "Native vs Alien Accumulation",
    x = "Number of Plots",
    y = "Cumulative Species",
    color = "Status"
  ) +
  theme_minimal()

# Move legend to bottom
# Legende nach unten verschieben
ggplot(comparison, aes(x = plots, y = species, color = status)) +
  geom_line(linewidth = 1.2) +
  scale_color_manual(values = c("Native" = "darkgreen", "Alien" = "red")) +
  theme_minimal() +
  theme(legend.position = "____")  # "bottom", "top", "left", "right", "none"
```

### <span class="en">10e: Saving plots</span><span class="de">10e: Plots speichern</span>

```{r}
# 10e: Save your plots
# 10e: Speichere deine Plots

# First, create and store the plot
# Zuerst, erstelle und speichere den Plot
my_plot <- ggplot(curve_data, aes(x = plots, y = species)) +
  geom_line(color = "darkgreen", linewidth = 1.5) +
  geom_point(color = "darkgreen", size = 3) +
  labs(
    title = "Species Accumulation",
    x = "Plots Sampled",
    y = "Cumulative Species"
  ) +
  theme_minimal()

# Display it
# Zeige ihn an
print(my_plot)

# Save to file (uncomment to run)
# Speichere in Datei (entkommentieren zum Ausführen)
# ggsave("my_accumulation_curve.png", my_plot, width = 8, height = 6, dpi = 300)

# Different formats
# Verschiedene Formate
# ggsave("plot.pdf", my_plot)
# ggsave("plot.svg", my_plot)
```

<div class="explore">
<span class="en">**Explore:** What happens if you put `color = "darkgreen"` inside `aes()` instead of inside `geom_line()`? Try it!</span>
<span class="de">**Erkunden:** Was passiert wenn du `color = "darkgreen"` in `aes()` statt in `geom_line()` schreibst? Probiere es!</span>
</div>

---

## <span class="en">Exercise 11: Advanced Plotting - Confidence Intervals</span><span class="de">Übung 11: Fortgeschrittenes Plotten - Konfidenzintervalle</span>

<div class="en">

When we run the analysis multiple times (different random starts), we get variation. We show this uncertainty with shaded bands around the mean line.

</div>

<div class="de">

Wenn wir die Analyse mehrmals ausführen (verschiedene zufällige Starts), bekommen wir Variation. Wir zeigen diese Unsicherheit mit schattierten Bändern um die mittlere Linie.

</div>

### <span class="en">11a: Adding a ribbon (shaded band)</span><span class="de">11a: Ein Ribbon (schattiertes Band) hinzufügen</span>

```{r}
# 11a: geom_ribbon for confidence intervals
# 11a: geom_ribbon für Konfidenzintervalle

# Data with mean and confidence bounds
# Daten mit Mittelwert und Konfidenzgrenzen
ci_data <- data.frame(
  plots = 1:15,
  mean_species = cumsum(c(20, 8, 5, 4, 3, 2, 2, 1, 1, 1, 1, 0, 1, 0, 1)),
  lower = cumsum(c(18, 6, 4, 3, 2, 1, 1, 0, 0, 0, 0, 0, 0, 0, 0)),
  upper = cumsum(c(22, 10, 6, 5, 4, 3, 3, 2, 2, 2, 2, 1, 2, 1, 2))
)

# Plot with ribbon FIRST, then line on top
# Plotte Ribbon ZUERST, dann Linie darauf
ggplot(ci_data, aes(x = plots)) +
  geom_ribbon(aes(ymin = ____, ymax = ____),
              fill = "darkgreen", alpha = 0.3) +
  geom_line(aes(y = ____), color = "darkgreen", linewidth = 1.2) +
  labs(
    title = "Accumulation Curve with Confidence Interval",
    x = "Plots Sampled",
    y = "Cumulative Species"
  ) +
  theme_minimal()
```

### <span class="en">11b: Two groups with ribbons</span><span class="de">11b: Zwei Gruppen mit Ribbons</span>

```{r}
# 11b: Compare native vs alien with uncertainty
# 11b: Vergleiche heimisch vs alien mit Unsicherheit

# Create example data
# Erstelle Beispieldaten
native_data <- data.frame(
  plots = 1:15,
  mean = cumsum(c(25, 12, 8, 5, 4, 3, 2, 2, 1, 1, 1, 1, 0, 1, 0)),
  lower = cumsum(c(22, 10, 6, 4, 3, 2, 1, 1, 0, 0, 0, 0, 0, 0, 0)),
  upper = cumsum(c(28, 14, 10, 6, 5, 4, 3, 3, 2, 2, 2, 2, 1, 2, 1)),
  status = "Native"
)

alien_data <- data.frame(
  plots = 1:15,
  mean = cumsum(c(6, 4, 3, 2, 2, 2, 1, 1, 1, 1, 1, 1, 0, 1, 0)),
  lower = cumsum(c(5, 3, 2, 1, 1, 1, 0, 0, 0, 0, 0, 0, 0, 0, 0)),
  upper = cumsum(c(7, 5, 4, 3, 3, 3, 2, 2, 2, 2, 2, 2, 1, 2, 1)),
  status = "Alien"
)

both <- rbind(native_data, alien_data)

# Plot both
# Plotte beide
ggplot(both, aes(x = plots, fill = status, color = status)) +
  geom_ribbon(aes(ymin = lower, ymax = upper), alpha = ____) +
  geom_line(aes(y = mean), linewidth = 1.2) +
  scale_fill_manual(values = c("Native" = "____", "Alien" = "____")) +
  scale_color_manual(values = c("Native" = "____", "Alien" = "____")) +
  labs(
    title = "Species Accumulation: Native vs Alien",
    subtitle = "Shaded area shows 95% confidence interval",
    x = "Plots Sampled",
    y = "Cumulative Species"
  ) +
  theme_minimal() +
  theme(legend.position = "bottom")
```

### <span class="en">11c: Calculating confidence intervals from multiple runs</span><span class="de">11c: Konfidenzintervalle aus mehreren Durchläufen berechnen</span>

```{r}
# 11c: Summarize multiple simulation runs
# 11c: Fasse mehrere Simulationsläufe zusammen

# Simulate 5 runs with slight variation
# Simuliere 5 Läufe mit leichter Variation
set.seed(42)
n_runs <- 5
n_plots <- 10

# Store runs in a matrix (rows = runs, columns = plots)
# Speichere Läufe in einer Matrix (Zeilen = Läufe, Spalten = Plots)
runs <- matrix(NA, nrow = n_runs, ncol = n_plots)

for (r in 1:n_runs) {
  new_per_plot <- c(20, rpois(n_plots - 1, lambda = 3))  # Random variation
  runs[r, ] <- cumsum(new_per_plot)
}

# Look at the runs
# Schau dir die Läufe an
print(runs)

# Calculate mean across runs (for each plot position)
# Berechne Mittelwert über Läufe (für jede Plot-Position)
mean_curve <- apply(runs, 2, ____)

# Calculate 2.5% and 97.5% quantiles (95% CI)
# Berechne 2.5% und 97.5% Quantile (95% KI)
lower_curve <- apply(runs, 2, function(x) quantile(x, 0.025))
upper_curve <- apply(runs, 2, function(x) quantile(x, ____))

# Create summary data frame
# Erstelle zusammenfassenden Data Frame
summary_df <- data.frame(
  plots = 1:n_plots,
  mean = mean_curve,
  lower = lower_curve,
  upper = upper_curve
)

print(summary_df)

# Plot it
# Plotte es
ggplot(summary_df, aes(x = plots)) +
  geom_ribbon(aes(ymin = ____, ymax = ____),
              fill = "steelblue", alpha = 0.3) +
  geom_line(aes(y = mean), color = "steelblue", linewidth = 1.2) +
  labs(
    title = "Mean Accumulation Curve with 95% CI",
    subtitle = paste("Based on", n_runs, "simulation runs"),
    x = "Plots",
    y = "Species"
  ) +
  theme_minimal()
```

<div class="hint">
<span class="en">`apply(matrix, 2, function)` applies the function to each COLUMN. Use `1` for rows.</span>
<span class="de">`apply(matrix, 2, function)` wendet die Funktion auf jede SPALTE an. Benutze `1` für Zeilen.</span>
</div>

### <span class="en">11d: Faceting - multiple panels</span><span class="de">11d: Faceting - mehrere Panels</span>

```{r}
# 11d: Split into multiple plots
# 11d: In mehrere Plots aufteilen

# Create data for 3 regions
# Erstelle Daten für 3 Regionen
regions_data <- data.frame(
  plots = rep(1:10, 3),
  species = c(
    cumsum(c(25, 10, 6, 4, 3, 2, 2, 1, 1, 1)),  # Alps
    cumsum(c(20, 8, 5, 3, 2, 2, 1, 1, 1, 0)),   # Lowland
    cumsum(c(15, 7, 5, 4, 3, 2, 2, 1, 1, 1))    # Urban
  ),
  region = rep(c("Alps", "Lowland", "Urban"), each = 10)
)

# Separate panels for each region
# Separate Panels für jede Region
ggplot(regions_data, aes(x = plots, y = species)) +
  geom_line(color = "darkgreen", linewidth = 1.2) +
  facet_wrap(~ ____) +  # Create panels by region
  labs(
    title = "Accumulation by Region",
    x = "Plots",
    y = "Species"
  ) +
  theme_minimal()

# With free y-axes (different scales per panel)
# Mit freien y-Achsen (verschiedene Skalen pro Panel)
ggplot(regions_data, aes(x = plots, y = species)) +
  geom_line(color = "darkgreen", linewidth = 1.2) +
  facet_wrap(~ region, scales = "____") +  # "free", "free_y", "free_x"
  theme_minimal()
```

---

# <span class="en">Part 4: The Real Research Project</span><span class="de">Teil 4: Das echte Forschungsprojekt</span>

## <span class="en">Our Hypothesis</span><span class="de">Unsere Hypothese</span>

<div class="en">

**Do alien and native plant species accumulate differently across space?**

We suspect that:

- **Natives** might **saturate faster** - their species pool is already well-represented locally, so nearby plots share many species
- **Aliens** might **accumulate more steadily** - they tend to be patchy, concentrated in disturbed hotspots (roads, cities, agriculture), so you keep finding new ones as you expand spatially

To test this, we'll:
1. Load real Austrian vegetation data
2. Build accumulation curves using nearest-neighbour sampling
3. Run from multiple starting points to assess uncertainty
4. Compare the patterns between native and alien species

**The shape of the curve tells the story:** A curve that rises steeply then flattens = species are evenly distributed. A curve that rises steadily = species are patchy.

</div>

<div class="de">

**Akkumulieren Alien- und heimische Pflanzenarten unterschiedlich über den Raum?**

Wir vermuten:

- **Heimische** könnten **schneller saturieren** - ihr Artenpool ist lokal bereits gut vertreten, benachbarte Plots teilen viele Arten
- **Aliens** könnten **gleichmäßiger akkumulieren** - sie sind fleckenhaft, konzentriert in gestörten Hotspots (Straßen, Städte, Landwirtschaft), man findet immer neue beim räumlichen Expandieren

Um dies zu testen:
1. Lade echte österreichische Vegetationsdaten
2. Baue Akkumulationskurven mit Nearest-Neighbour-Sampling
3. Starte von mehreren Punkten um Unsicherheit zu bewerten
4. Vergleiche die Muster zwischen heimischen und Alien-Arten

**Die Form der Kurve erzählt die Geschichte:** Eine Kurve die steil steigt dann abflacht = Arten sind gleichmäßig verteilt. Eine Kurve die stetig steigt = Arten sind fleckenhaft.

</div>

---

## <span class="en">Exercise 12: Loading and Exploring the Data</span><span class="de">Übung 12: Daten laden und erkunden</span>

### <span class="en">12a: Load the data</span><span class="de">12a: Daten laden</span>

```{r}
# 12a: Load Austrian vegetation data
# 12a: Lade österreichische Vegetationsdaten

library(dplyr)
library(ggplot2)

# Load header (plot locations)
# Lade Header (Plot-Standorte)
header <- read.csv("../data/austria_header.csv")

# Load species data
# Lade Artendaten
species <- read.csv("../data/austria_species.csv")

# Check what we loaded
# Prüfe was wir geladen haben
print("Header dimensions:")
dim(header)

print("Species dimensions:")
dim(species)
```

### <span class="en">12b: Explore the header (plot information)</span><span class="de">12b: Header erkunden (Plot-Informationen)</span>

```{r}
# 12b: Understand the plot data
# 12b: Verstehe die Plot-Daten

# What columns do we have?
# Welche Spalten haben wir?
names(header)

# First few rows
# Erste paar Zeilen
head(header)

# How many plots?
# Wie viele Plots?
n_plots <- ____(header)
print(paste("Number of plots:", n_plots))

# Coordinate ranges (where in Austria?)
# Koordinatenbereiche (wo in Österreich?)
lon_range <- range(header$____)
lat_range <- range(header$____)
print(paste("Longitude:", round(lon_range[1], 2), "to", round(lon_range[2], 2)))
print(paste("Latitude:", round(lat_range[1], 2), "to", round(lat_range[2], 2)))

# What time period?
# Welcher Zeitraum?
year_range <- range(header$____)
print(paste("Years:", year_range[1], "to", year_range[2]))
```

### <span class="en">12c: Explore the species data</span><span class="de">12c: Artendaten erkunden</span>

```{r}
# 12c: Understand the species data
# 12c: Verstehe die Artendaten

# What columns?
# Welche Spalten?
names(species)

# First few rows
# Erste paar Zeilen
head(species)

# How many total records?
# Wie viele Datensätze insgesamt?
n_records <- nrow(____)
print(paste("Total species records:", n_records))

# THE KEY COLUMN: STATUS
# DIE SCHLÜSSELSPALTE: STATUS
table(species$____)

# How many unique species?
# Wie viele einzigartige Arten?
n_species <- length(unique(species$____))
print(paste("Unique species:", n_species))

# How many unique plots have species data?
# Wie viele einzigartige Plots haben Artendaten?
n_plots_with_species <- length(unique(species$____))
print(paste("Plots with species data:", n_plots_with_species))
```

### <span class="en">12d: Native vs alien breakdown</span><span class="de">12d: Heimisch vs Alien Aufschlüsselung</span>

```{r}
# 12d: Compare native and alien species
# 12d: Vergleiche heimische und Alien-Arten

# Count records by status
# Zähle Datensätze nach Status
status_table <- table(species$STATUS)
print(status_table)

# Count UNIQUE species by status
# Zähle EINZIGARTIGE Arten nach Status
native_species <- species %>%
  filter(STATUS == "____") %>%
  pull(WFO_TAXON) %>%
  unique()

alien_species <- species %>%
  filter(STATUS == "____") %>%
  pull(WFO_TAXON) %>%
  unique()

n_native <- length(native_species)
n_alien <- length(alien_species)

print(paste("Native species:", n_native))
print(paste("Alien (neo) species:", n_alien))

# What percentage are aliens?
# Welcher Prozentsatz sind Aliens?
pct_alien_species <- round(100 * n_alien / (n_native + n_alien), 1)
print(paste("Aliens are", pct_alien_species, "% of all species"))

# What percentage of RECORDS are aliens?
# Welcher Prozentsatz der DATENSÄTZE sind Aliens?
n_native_records <- sum(species$STATUS == "native")
n_alien_records <- sum(species$STATUS == "neo")
pct_alien_records <- round(100 * n_alien_records / nrow(species), 1)
print(paste("Alien records are", pct_alien_records, "% of all records"))
```

<div class="explore">
<span class="en">**Explore:** Why might the percentage of alien species be different from the percentage of alien records? What does this tell us about how common aliens are?</span>
<span class="de">**Erkunden:** Warum könnte der Prozentsatz der Alien-Arten anders sein als der Prozentsatz der Alien-Datensätze? Was sagt uns das darüber wie häufig Aliens sind?</span>
</div>

---

## <span class="en">Exercise 13: Mapping the Data</span><span class="de">Übung 13: Daten kartieren</span>

### <span class="en">13a: Basic plot map</span><span class="de">13a: Grundlegende Plot-Karte</span>

```{r}
# 13a: Where are the vegetation plots?
# 13a: Wo sind die Vegetationsplots?

ggplot(header, aes(x = Longitude, y = Latitude)) +
  geom_point(alpha = 0.3, size = 0.5, color = "darkgreen") +
  coord_quickmap() +  # Preserves geographic aspect ratio
  labs(
    title = "____",
    subtitle = paste(nrow(header), "plots"),
    x = "Longitude",
    y = "Latitude"
  ) +
  theme_minimal()
```

### <span class="en">13b: Map alien richness</span><span class="de">13b: Alien-Reichtum kartieren</span>

```{r}
# 13b: Where are the aliens?
# 13b: Wo sind die Aliens?

# Count aliens per plot
# Zähle Aliens pro Plot
aliens_per_plot <- species %>%
  filter(STATUS == "____") %>%
  group_by(PlotObservationID) %>%
  summarise(n_aliens = n_distinct(WFO_TAXON), .groups = "drop")

# Merge with coordinates
# Verbinde mit Koordinaten
plot_aliens <- merge(header, aliens_per_plot,
                     by = "____", all.x = TRUE)
plot_aliens$n_aliens[is.na(plot_aliens$n_aliens)] <- 0

# Map it
# Kartiere es
ggplot(plot_aliens, aes(x = Longitude, y = Latitude, color = n_aliens)) +
  geom_point(alpha = 0.5, size = 1) +
  scale_color_gradient(low = "____", high = "____", name = "Alien\nspecies") +
  coord_quickmap() +
  labs(
    title = "Alien Species Richness Across Austria",
    subtitle = "Where are the invasion hotspots?"
  ) +
  theme_minimal()

# Statistics
# Statistiken
plots_with_aliens <- sum(plot_aliens$n_aliens > 0)
pct_invaded <- round(100 * plots_with_aliens / nrow(plot_aliens), 1)
print(paste("Plots with at least 1 alien:", plots_with_aliens,
            "(", pct_invaded, "%)"))
```

### <span class="en">13c: Histogram of alien richness</span><span class="de">13c: Histogramm des Alien-Reichtums</span>

```{r}
# 13c: Distribution of alien species per plot
# 13c: Verteilung der Alien-Arten pro Plot

ggplot(plot_aliens, aes(x = n_aliens)) +
  geom_histogram(binwidth = 1, fill = "darkred", alpha = 0.7) +
  labs(
    title = "Distribution of Alien Richness",
    x = "Number of Alien Species per Plot",
    y = "Number of Plots"
  ) +
  theme_minimal()

# Most plots have how many aliens?
# Die meisten Plots haben wie viele Aliens?
print(paste("Median aliens per plot:", median(plot_aliens$n_aliens)))
print(paste("Mean aliens per plot:", round(mean(plot_aliens$n_aliens), 2)))
print(paste("Max aliens in one plot:", max(plot_aliens$____)))
```

---

## <span class="en">Exercise 14: Building the Nearest-Neighbour Algorithm</span><span class="de">Übung 14: Den Nearest-Neighbour-Algorithmus bauen</span>

### <span class="en">14a: Distance function</span><span class="de">14a: Distanzfunktion</span>

```{r}
# 14a: We need this to find nearest plots
# 14a: Wir brauchen dies um nächste Plots zu finden

calc_distance <- function(x1, y1, x2, y2) {
  sqrt((x2 - x1)^____ + (y2 - y1)^____)
}

# Test it
# Teste sie
calc_distance(14.0, 47.0, 15.0, 48.0)  # About 1.41 degrees
```

### <span class="en">14b: Nearest-neighbour walk function</span><span class="de">14b: Nearest-Neighbour-Walk-Funktion</span>

```{r}
# 14b: The core algorithm
# 14b: Der Kernalgorithmus

nn_walk <- function(header_data, start_idx = NULL) {
  n <- nrow(header_data)

  # Random start if not specified
  # Zufälliger Start wenn nicht angegeben
  if (is.null(start_idx)) {
    start_idx <- sample(1:n, 1)
  }

  visited <- rep(FALSE, n)
  visit_order <- numeric(n)
  current <- start_idx

  for (i in 1:n) {
    # Visit current
    # Besuche aktuellen
    visited[current] <- ____
    visit_order[i] <- header_data$PlotObservationID[current]

    # Find nearest unvisited (if not done)
    # Finde nächsten unbesuchten (wenn nicht fertig)
    if (i < n) {
      distances <- calc_distance(
        header_data$Longitude[current],
        header_data$Latitude[current],
        header_data$____,
        header_data$____
      )

      distances[____] <- Inf  # Don't revisit
      current <- which.min(____)
    }
  }

  return(visit_order)
}
```

### <span class="en">14c: Accumulation function</span><span class="de">14c: Akkumulationsfunktion</span>

```{r}
# 14c: Build accumulation curve from visit order
# 14c: Baue Akkumulationskurve aus Besuchsreihenfolge

build_accumulation <- function(species_data, plot_order, status_filter = NULL) {

  # Filter by status if specified
  # Nach Status filtern wenn angegeben
  if (!is.null(status_filter)) {
    species_data <- species_data %>% filter(STATUS == status_filter)
  }

  found <- c()
  accum <- numeric(length(plot_order))

  for (i in seq_along(plot_order)) {
    # Get species in this plot
    # Hole Arten in diesem Plot
    plot_spp <- species_data %>%
      filter(PlotObservationID == plot_order[i]) %>%
      pull(____) %>%
      unique()

    # Find new species
    # Finde neue Arten
    new_spp <- setdiff(plot_spp, ____)
    found <- c(found, new_spp)
    accum[i] <- length(____)
  }

  return(accum)
}
```

### <span class="en">14d: Test on a small sample</span><span class="de">14d: Test an einer kleinen Stichprobe</span>

```{r}
# 14d: Test the algorithm
# 14d: Teste den Algorithmus

set.seed(42)
sample_size <- 100

# Sample plots
# Stichprobe von Plots
sample_ids <- sample(unique(header$PlotObservationID), sample_size)
sample_header <- header %>% filter(PlotObservationID %in% sample_ids)
sample_species <- species %>% filter(PlotObservationID %in% sample_ids)

# Run nearest-neighbour walk
# Führe Nearest-Neighbour-Walk aus
nn_order <- nn_walk(sample_header)

# Build curves
# Baue Kurven
all_curve <- build_accumulation(sample_species, nn_order, NULL)
native_curve <- build_accumulation(sample_species, nn_order, "____")
alien_curve <- build_accumulation(sample_species, nn_order, "____")

# Quick view
# Schnelle Ansicht
print(paste("After", sample_size, "plots:"))
print(paste("  All species:", max(all_curve)))
print(paste("  Native:", max(native_curve)))
print(paste("  Alien:", max(alien_curve)))
```

---

## <span class="en">Exercise 15: First Comparison Plot</span><span class="de">Übung 15: Erster Vergleichsplot</span>

### <span class="en">15a: Plot native vs alien curves</span><span class="de">15a: Plotte heimisch vs alien Kurven</span>

```{r}
# 15a: Compare the curves
# 15a: Vergleiche die Kurven

# Create data frame for plotting
# Erstelle Data Frame zum Plotten
comparison <- data.frame(
  plots = rep(1:sample_size, 2),
  species = c(native_curve, alien_curve),
  status = rep(c("Native", "Alien"), each = sample_size)
)

# Plot
# Plotte
ggplot(comparison, aes(x = plots, y = species, color = status)) +
  geom_line(linewidth = 1.2) +
  scale_color_manual(values = c("Native" = "____", "Alien" = "____")) +
  labs(
    title = "Species Accumulation: Native vs Alien",
    subtitle = paste("Nearest-neighbour order,", sample_size, "plots"),
    x = "Number of Plots Visited",
    y = "Cumulative Species",
    color = "Status"
  ) +
  theme_minimal() +
  theme(legend.position = "bottom")
```

### <span class="en">15b: Calculate saturation metrics</span><span class="de">15b: Berechne Sättigungsmetriken</span>

```{r}
# 15b: When did we find 80% of species?
# 15b: Wann haben wir 80% der Arten gefunden?

find_saturation <- function(curve, threshold = 0.8) {
  total <- max(curve)
  target <- total * threshold
  which(curve >= target)[____]  # First plot where we hit target
}

native_sat <- find_saturation(native_curve, 0.8)
alien_sat <- find_saturation(alien_curve, ____)

print(paste("Plots to 80% - Native:", native_sat, "Alien:", alien_sat))

# As percentage of total plots
# Als Prozentsatz aller Plots
native_pct <- round(100 * native_sat / sample_size)
alien_pct <- round(100 * alien_sat / sample_size)
print(paste("Native needs", native_pct, "% of plots for 80% of species"))
print(paste("Alien needs", alien_pct, "% of plots for 80% of species"))
```

<div class="predict">
<span class="en">**Predict:** Based on our hypothesis, which group should need fewer plots to reach 80%? Does your result match?</span>
<span class="de">**Vorhersage:** Basierend auf unserer Hypothese, welche Gruppe sollte weniger Plots brauchen um 80% zu erreichen? Passt dein Ergebnis?</span>
</div>

---

# <span class="en">Quick Reference</span><span class="de">Schnellreferenz</span>

<div class="en">

| Function | Purpose | Example |
|----------|---------|---------|
| `c()` | Combine values | `c(1, 2, 3)` |
| `length()` | Count elements | `length(vec)` |
| `unique()` | Get unique values | `unique(vec)` |
| `setdiff(a, b)` | Elements in a but not b | `setdiff(new, old)` |
| `sum()` | Add up values | `sum(vec)` |
| `mean()` | Average | `mean(vec)` |
| `cumsum()` | Running total | `cumsum(vec)` |
| `sqrt()` | Square root | `sqrt(25)` |
| `which.min()` | Index of minimum | `which.min(vec)` |
| `nrow()`, `ncol()` | Count rows/columns | `nrow(df)` |
| `subset()` | Filter data | `subset(df, x > 5)` |
| `function()` | Define a function | `f <- function(x) x^2` |
| `return()` | Return value from function | `return(result)` |
| `ggplot()` | Initialize a plot | `ggplot(data, aes(x, y))` |
| `geom_line()` | Add a line | `+ geom_line()` |
| `geom_point()` | Add points | `+ geom_point()` |
| `geom_ribbon()` | Add shaded band | `+ geom_ribbon(aes(ymin, ymax))` |
| `labs()` | Add labels | `+ labs(title = "...")` |
| `theme_minimal()` | Clean theme | `+ theme_minimal()` |
| `apply()` | Apply function to matrix | `apply(mat, 2, mean)` |

</div>

<div class="de">

| Funktion | Zweck | Beispiel |
|----------|-------|----------|
| `c()` | Werte kombinieren | `c(1, 2, 3)` |
| `length()` | Elemente zählen | `length(vec)` |
| `unique()` | Einzigartige Werte | `unique(vec)` |
| `setdiff(a, b)` | Elemente in a aber nicht b | `setdiff(new, old)` |
| `sum()` | Summieren | `sum(vec)` |
| `mean()` | Durchschnitt | `mean(vec)` |
| `cumsum()` | Laufende Summe | `cumsum(vec)` |
| `sqrt()` | Quadratwurzel | `sqrt(25)` |
| `which.min()` | Index des Minimums | `which.min(vec)` |
| `nrow()`, `ncol()` | Zeilen/Spalten zählen | `nrow(df)` |
| `subset()` | Daten filtern | `subset(df, x > 5)` |
| `function()` | Funktion definieren | `f <- function(x) x^2` |
| `return()` | Wert aus Funktion zurückgeben | `return(result)` |
| `ggplot()` | Plot initialisieren | `ggplot(data, aes(x, y))` |
| `geom_line()` | Linie hinzufügen | `+ geom_line()` |
| `geom_point()` | Punkte hinzufügen | `+ geom_point()` |
| `geom_ribbon()` | Schattiertes Band | `+ geom_ribbon(aes(ymin, ymax))` |
| `labs()` | Beschriftungen | `+ labs(title = "...")` |
| `theme_minimal()` | Sauberes Theme | `+ theme_minimal()` |
| `apply()` | Funktion auf Matrix anwenden | `apply(mat, 2, mean)` |

</div>
