---
title: '<span class="en">Species Accumulation Curves - Day 1</span><span class="de">Artenakkumulationskurven - Tag 1</span>'
subtitle: '<span class="en">Foundations: Theory & R Basics</span><span class="de">Grundlagen: Theorie & R-Einführung</span>'
author: '<span class="en">Ecology Workshop</span><span class="de">Ökologie-Workshop</span>'
date: "`r Sys.Date()`"
output:
  html_document:
    toc: true
    toc_float: true
    theme: flatly
    self_contained: true
---

```{r setup, include=FALSE}
knitr::opts_chunk$set(echo = TRUE, message = FALSE, warning = FALSE, fig.width = 9, fig.height = 5)
library(tidyverse)
library(knitr)
```

```{css, echo=FALSE}
/* ========== WORKSHOP THEME ========== */

body {
  font-family: 'Segoe UI', Tahoma, Geneva, Verdana, sans-serif;
  line-height: 1.7;
  background-color: #fafffe;
}

h1 { color: #2E7D32 !important; border-bottom: 3px solid #4CAF50; padding-bottom: 10px; }
h2 { color: #388E3C !important; margin-top: 2em; }
h3 { color: #43A047 !important; }

table { border-collapse: collapse; margin: 1em 0; width: 100%; border-radius: 8px; overflow: hidden; box-shadow: 0 2px 8px rgba(0,0,0,0.1); }
th { background-color: #4CAF50 !important; color: white !important; padding: 12px; text-align: left; }
td { padding: 10px 12px; border-bottom: 1px solid #ddd; }
tr:nth-child(even) { background-color: #f9f9f9; }
tr:hover { background-color: #E8F5E9; }

pre { background-color: #f5f5f5 !important; border-left: 4px solid #4CAF50 !important; padding: 15px; border-radius: 8px; }
code { background-color: #E8F5E9; padding: 2px 6px; border-radius: 4px; color: #2E7D32; }

blockquote { border-left: 4px solid #FF9800; background-color: #FFF8E1; padding: 15px 20px; margin: 1em 0; border-radius: 0 8px 8px 0; }

hr { border: none; height: 3px; background: linear-gradient(to right, #4CAF50, #81C784, #C8E6C9, #81C784, #4CAF50); margin: 2em 0; border-radius: 2px; }

.tocify { border: none !important; border-radius: 12px !important; background-color: #f1f8e9 !important; }
.tocify-item.active { background-color: #4CAF50 !important; color: white !important; }

/* Exercise boxes */
.exercise-box {
  background: linear-gradient(135deg, #E3F2FD 0%, #BBDEFB 100%);
  border-left: 5px solid #1976D2;
  padding: 20px;
  margin: 1.5em 0;
  border-radius: 0 12px 12px 0;
}

.exercise-box h4 {
  color: #1565C0 !important;
  margin-top: 0;
}

/* ========== LANGUAGE TOGGLE ========== */
.lang-toggle {
  position: fixed; top: 10px; right: 20px; z-index: 9999;
  background: linear-gradient(135deg, #2E7D32, #4CAF50);
  padding: 8px 12px; border-radius: 25px;
  box-shadow: 0 4px 15px rgba(46, 125, 50, 0.3);
}
.lang-toggle button {
  background: transparent; border: none; color: #fff;
  padding: 6px 14px; cursor: pointer; font-weight: bold;
  border-radius: 20px; transition: all 0.3s; font-size: 14px;
}
.lang-toggle button.active { background: white; color: #2E7D32; }
.lang-toggle button:hover:not(.active) { background: rgba(255,255,255,0.2); }

.de { display: none; }
.en { display: inline; }
body.lang-de .de { display: inline; }
body.lang-de .en { display: none; }

div.de, p.de, li.de, h1.de, h2.de, h3.de, h4.de, section.de { display: none; }
div.en, p.en, li.en, h1.en, h2.en, h3.en, h4.en, section.en { display: block; }

body.lang-de div.de, body.lang-de p.de, body.lang-de li.de,
body.lang-de h1.de, body.lang-de h2.de, body.lang-de h3.de,
body.lang-de h4.de, body.lang-de section.de { display: block; }

body.lang-de div.en, body.lang-de p.en, body.lang-de li.en,
body.lang-de h1.en, body.lang-de h2.en, body.lang-de h3.en,
body.lang-de h4.en, body.lang-de section.en { display: none; }

body.lang-de #TOC .en { display: none; }
body.lang-de #TOC .de { display: inline; }
#TOC .de { display: none; }
#TOC .en { display: inline; }

@media print {
  .tocify, .lang-toggle { display: none; }
}
```

```{js, echo=FALSE}
document.addEventListener('DOMContentLoaded', function() {
  var toggle = document.createElement('div');
  toggle.className = 'lang-toggle';
  toggle.innerHTML = '<button id="btn-en" class="active">EN</button><button id="btn-de">DE</button>';
  document.body.appendChild(toggle);

  var savedLang = localStorage.getItem('workshop-lang');
  var browserLang = navigator.language.substring(0, 2);
  var defaultLang = savedLang || (browserLang === 'de' ? 'de' : 'en');
  if (defaultLang === 'de') setLanguage('de');

  document.getElementById('btn-en').addEventListener('click', function() { setLanguage('en'); });
  document.getElementById('btn-de').addEventListener('click', function() { setLanguage('de'); });

  function setLanguage(lang) {
    document.body.classList.remove('lang-en', 'lang-de');
    document.body.classList.add('lang-' + lang);
    document.getElementById('btn-en').classList.toggle('active', lang === 'en');
    document.getElementById('btn-de').classList.toggle('active', lang === 'de');
    localStorage.setItem('workshop-lang', lang);
  }
});
```

---

# <span class="en">Part 1: What is Biodiversity?</span><span class="de">Teil 1: Was ist Biodiversität?</span>

## <span class="en">Definition</span><span class="de">Definition</span>

<div class="en">

**Biodiversity** = the variety of life in an area

Think of it like this: If you visited two forests...

| Forest A | Forest B |
|----------|----------|
| Oak, Oak, Oak, Oak, Oak | Oak, Beech, Maple, Pine, Birch |
| 5 trees, **1 species** | 5 trees, **5 species** |

**Which forest is more biodiverse?** Forest B - even though both have the same number of trees.

</div>

<div class="de">

**Biodiversität** = die Vielfalt des Lebens in einem Gebiet

Denk an zwei Wälder...

| Wald A | Wald B |
|--------|--------|
| Eiche, Eiche, Eiche, Eiche, Eiche | Eiche, Buche, Ahorn, Kiefer, Birke |
| 5 Bäume, **1 Art** | 5 Bäume, **5 Arten** |

**Welcher Wald ist artenreicher?** Wald B - obwohl beide gleich viele Bäume haben.

</div>

---

## <span class="en">Why Does Biodiversity Matter?</span><span class="de">Warum ist Biodiversität wichtig?</span>

```{r biodiversity-importance, echo=FALSE, fig.height=3.5}
facts <- data.frame(
  category = c("Economy", "Decline", "Risk"),
  value = c(44, 69, 25),
  label_en = c("44 trillion USD\nGDP depends on nature", "69% wildlife\ndecline since 1970", "25% of species\nthreatened"),
  label_de = c("44 Billionen USD\nBIP hängt von Natur ab", "69% Wildtier-\nrückgang seit 1970", "25% der Arten\nbedroht")
)

ggplot(facts, aes(x = category, y = value, fill = category)) +
  geom_col(width = 0.6) +
  geom_text(aes(label = label_en), vjust = -0.3, size = 4, lineheight = 0.9) +
  scale_fill_manual(values = c("#4CAF50", "#FF9800", "#F44336")) +
  labs(title = "Why Biodiversity Matters", y = "", x = "") +
  theme_minimal(base_size = 14) +
  theme(legend.position = "none",
        axis.text.y = element_blank(),
        panel.grid = element_blank()) +
  ylim(0, 100)
```

<div class="en">

- **Ecosystem services**: Clean air, water filtration, pollination
- **Medicine**: 70% of cancer drugs come from natural sources
- **Food security**: Genetic diversity protects crops from disease

</div>

<div class="de">

- **Ökosystemleistungen**: Saubere Luft, Wasserfilterung, Bestäubung
- **Medizin**: 70% der Krebsmedikamente stammen aus natürlichen Quellen
- **Ernährungssicherheit**: Genetische Vielfalt schützt Pflanzen vor Krankheiten

</div>

---

## <span class="en">R Exercise: Working with Species Data</span><span class="de">R-Übung: Mit Artendaten arbeiten</span>

<div class="exercise-box">

<div class="en">

#### Your First R Code

Let's represent our two forests as **vectors** in R:

</div>

<div class="de">

#### Dein erster R-Code

Stellen wir unsere zwei Wälder als **Vektoren** in R dar:

</div>

```{r forest-vectors}
# Forest A: 5 oaks
forest_a <- c("Oak", "Oak", "Oak", "Oak", "Oak")

# Forest B: 5 different species
forest_b <- c("Oak", "Beech", "Maple", "Pine", "Birch")

# How many trees?
length(forest_a)
length(forest_b)
```

```{r unique-species}
# How many UNIQUE species?
unique(forest_a)
length(unique(forest_a))

unique(forest_b)
length(unique(forest_b))
```

<div class="en">

**Key functions:**

- `c()` - combine values into a vector
- `length()` - count elements
- `unique()` - find unique values

</div>

<div class="de">

**Wichtige Funktionen:**

- `c()` - Werte zu einem Vektor kombinieren
- `length()` - Elemente zählen
- `unique()` - eindeutige Werte finden

</div>

</div>

---

# <span class="en">Part 2: The Sampling Problem</span><span class="de">Teil 2: Das Stichproben-Problem</span>

## <span class="en">The Counting Problem</span><span class="de">Das Zählproblem</span>

<div class="en">

**How many plant species are in Austria?**

Can we count them all? Consider:

- Austria = 83,879 km²
- Some species are tiny (mosses, lichens)
- Some only appear in certain seasons
- Some are extremely rare

**The answer: Sampling!**

We study small areas carefully and use statistics to estimate the total.

</div>

<div class="de">

**Wie viele Pflanzenarten gibt es in Österreich?**

Können wir alle zählen? Bedenke:

- Österreich = 83.879 km²
- Manche Arten sind winzig (Moose, Flechten)
- Manche erscheinen nur zu bestimmten Jahreszeiten
- Manche sind extrem selten

**Die Lösung: Stichproben!**

Wir untersuchen kleine Flächen sorgfältig und nutzen Statistik zur Schätzung.

</div>

---

## <span class="en">Vegetation Plots</span><span class="de">Vegetationsplots</span>

<div class="en">

A **vegetation plot** is a small area (typically 1-100 m²) where ecologists record every plant species.

| What we record | Example |
|----------------|---------|
| Location (coordinates) | 47.0707° N, 15.4395° E |
| Date | 2023-06-15 |
| All species present | Festuca rubra, Trifolium repens, ... |
| Cover (%) per species | 25%, 10%, ... |

</div>

<div class="de">

Ein **Vegetationsplot** ist eine kleine Fläche (typisch 1-100 m²), auf der Ökologen jede Pflanzenart notieren.

| Was wir aufnehmen | Beispiel |
|-------------------|----------|
| Standort (Koordinaten) | 47.0707° N, 15.4395° E |
| Datum | 2023-06-15 |
| Alle vorhandenen Arten | Festuca rubra, Trifolium repens, ... |
| Deckung (%) pro Art | 25%, 10%, ... |

</div>

---

## <span class="en">R Exercise: Loading Real Data</span><span class="de">R-Übung: Echte Daten laden</span>

<div class="exercise-box">

<div class="en">

#### Exploring Austrian Vegetation Data

Let's load real data from the European Vegetation Archive (EVA):

</div>

<div class="de">

#### Österreichische Vegetationsdaten erkunden

Laden wir echte Daten aus dem European Vegetation Archive (EVA):

</div>

```{r load-data}
# Load the data
species <- read.csv("../data/austria_species.csv")
plots <- read.csv("../data/austria_header.csv")

# How big is our dataset?
nrow(species)  # Number of species observations
nrow(plots)    # Number of plots
```

```{r explore-data}
# Look at the first few rows
head(species)
```

```{r data-structure}
# What columns do we have?
names(species)
names(plots)
```

```{r summary-stats}
# How many unique species?
length(unique(species$WFO_TAXON))

# How many unique plots?
length(unique(species$PlotObservationID))
```

<div class="en">

**Key functions:**

- `read.csv()` - load data from a file
- `head()` - see first rows
- `names()` - column names
- `nrow()` - number of rows

</div>

<div class="de">

**Wichtige Funktionen:**

- `read.csv()` - Daten aus Datei laden
- `head()` - erste Zeilen anzeigen
- `names()` - Spaltennamen
- `nrow()` - Anzahl der Zeilen

</div>

</div>

---

# <span class="en">Part 3: Species Accumulation Curves</span><span class="de">Teil 3: Artenakkumulationskurven</span>

## <span class="en">The Core Idea</span><span class="de">Die Kernidee</span>

<div class="en">

As we sample more plots, we find more species - but at a **decreasing rate**.

**Why?**

- First plots: Mostly **common** species (easy to find)
- Later plots: Mostly **rare** species (hard to find)
- Eventually: Very few new species per plot

</div>

<div class="de">

Je mehr Plots wir untersuchen, desto mehr Arten finden wir - aber mit **abnehmender Rate**.

**Warum?**

- Erste Plots: Hauptsächlich **häufige** Arten (leicht zu finden)
- Spätere Plots: Hauptsächlich **seltene** Arten (schwer zu finden)
- Schließlich: Sehr wenige neue Arten pro Plot

</div>

```{r accumulation-concept, echo=FALSE, fig.height=4}
set.seed(42)
n_plots <- 50
species_pool <- 80

# Simulate accumulation
accumulation <- data.frame(plots = 1:n_plots, species = 0)
current <- 15
for(i in 1:n_plots) {
  prob_new <- (species_pool - current) / species_pool
  current <- current + rbinom(1, 6, prob_new)
  accumulation$species[i] <- min(current, species_pool - 2)
}

ggplot(accumulation, aes(x = plots, y = species)) +
  geom_line(color = "#2E7D32", linewidth = 2) +
  geom_point(color = "#2E7D32", size = 2, alpha = 0.7) +
  annotate("text", x = 10, y = 60, label = "Steep: Many new species!",
           color = "#1565C0", size = 5, hjust = 0) +
  annotate("text", x = 35, y = 75, label = "Flat: Few new species",
           color = "#F57C00", size = 5, hjust = 0) +
  labs(title = "Species Accumulation Curve",
       x = "Number of Plots Sampled",
       y = "Cumulative Species Count") +
  theme_minimal(base_size = 14)
```

---

## <span class="en">Building a Curve Step by Step</span><span class="de">Eine Kurve Schritt für Schritt bauen</span>

<div class="en">

Imagine sampling 5 plots:

| Plot | New Species Found | Cumulative Total |
|------|-------------------|------------------|
| 1 | 12 | 12 |
| 2 | 8 | 20 |
| 3 | 5 | 25 |
| 4 | 3 | 28 |
| 5 | 2 | 30 |

Notice: Each plot adds fewer new species!

</div>

<div class="de">

Stell dir vor, wir untersuchen 5 Plots:

| Plot | Neue Arten gefunden | Kumulierte Summe |
|------|---------------------|------------------|
| 1 | 12 | 12 |
| 2 | 8 | 20 |
| 3 | 5 | 25 |
| 4 | 3 | 28 |
| 5 | 2 | 30 |

Beachte: Jeder Plot fügt weniger neue Arten hinzu!

</div>

---

## <span class="en">R Exercise: Building Your First Curve</span><span class="de">R-Übung: Deine erste Kurve bauen</span>

<div class="exercise-box">

<div class="en">

#### Using cumsum() to Build Accumulation Curves

</div>

<div class="de">

#### Mit cumsum() Akkumulationskurven bauen

</div>

```{r manual-curve}
# New species found in each plot
new_species <- c(12, 8, 5, 3, 2, 2, 1, 1, 1, 0)

# Calculate cumulative sum
cumulative <- cumsum(new_species)
cumulative
```

```{r plot-manual-curve, fig.height=4}
# Create a data frame for plotting
curve_data <- data.frame(
  plot = 1:10,
  new = new_species,
  total = cumulative
)

# Plot the curve
ggplot(curve_data, aes(x = plot, y = total)) +
  geom_line(color = "#2E7D32", linewidth = 1.5) +
  geom_point(color = "#2E7D32", size = 3) +
  labs(title = "My First Accumulation Curve",
       x = "Plot Number",
       y = "Cumulative Species") +
  theme_minimal(base_size = 14)
```

<div class="en">

**Key function:**

- `cumsum()` - cumulative sum: each element is the sum of all previous elements

Try it: What is `cumsum(c(1, 2, 3, 4, 5))`?

</div>

<div class="de">

**Wichtige Funktion:**

- `cumsum()` - kumulative Summe: jedes Element ist die Summe aller vorherigen

Probiere: Was ist `cumsum(c(1, 2, 3, 4, 5))`?

</div>

</div>

---

# <span class="en">Part 4: The Asymptote</span><span class="de">Teil 4: Die Asymptote</span>

## <span class="en">Predicting the Unknowable</span><span class="de">Das Unbekannte vorhersagen</span>

<div class="en">

The **asymptote** is the line the curve approaches but never quite reaches.

It represents: **the estimated total number of species**

Even without sampling everything, we can estimate how much we're missing!

</div>

<div class="de">

Die **Asymptote** ist die Linie, der sich die Kurve nähert, aber nie ganz erreicht.

Sie repräsentiert: **die geschätzte Gesamtartenzahl**

Selbst ohne alles zu untersuchen, können wir schätzen, wie viel wir verpassen!

</div>

```{r asymptote-demo, echo=FALSE, fig.height=4}
set.seed(42)
n_plots <- 50
species_pool <- 80

accumulation <- data.frame(plots = 1:n_plots, species = 0)
current <- 15
for(i in 1:n_plots) {
  prob_new <- (species_pool - current) / species_pool
  current <- current + rbinom(1, 6, prob_new)
  accumulation$species[i] <- min(current, species_pool - 3)
}

final_species <- max(accumulation$species)

ggplot(accumulation, aes(x = plots, y = species)) +
  geom_line(color = "#2E7D32", linewidth = 2) +
  geom_hline(yintercept = species_pool, linetype = "dashed", color = "#D32F2F", linewidth = 1.5) +
  annotate("rect", xmin = 40, xmax = 50, ymin = species_pool - 6, ymax = species_pool + 4,
           fill = "#FFEB3B", alpha = 0.3) +
  annotate("text", x = 45, y = species_pool + 8,
           label = paste0("Asymptote: ~", species_pool, " species"),
           color = "#D32F2F", size = 5, fontface = "bold") +
  annotate("text", x = 25, y = 50,
           label = paste0("Found: ", final_species, " species\nStill missing a few!"),
           size = 4, color = "#2E7D32") +
  labs(title = "The Asymptote: Estimating Total Species",
       x = "Plots Sampled",
       y = "Species Found") +
  theme_minimal(base_size = 14) +
  ylim(0, species_pool + 15)
```

---

## <span class="en">R Exercise: Visualizing the Asymptote</span><span class="de">R-Übung: Die Asymptote visualisieren</span>

<div class="exercise-box">

<div class="en">

#### Adding an Asymptote Line

</div>

<div class="de">

#### Eine Asymptoten-Linie hinzufügen

</div>

```{r asymptote-exercise, fig.height=4}
# Our data from before
curve_data <- data.frame(
  plot = 1:10,
  total = cumsum(c(12, 8, 5, 3, 2, 2, 1, 1, 1, 0))
)

# Estimate the asymptote (total species in the area)
estimated_total <- 40

# Plot with asymptote
ggplot(curve_data, aes(x = plot, y = total)) +
  geom_line(color = "#2E7D32", linewidth = 1.5) +
  geom_point(color = "#2E7D32", size = 3) +
  geom_hline(yintercept = estimated_total,
             linetype = "dashed", color = "#D32F2F", linewidth = 1) +
  annotate("text", x = 8, y = estimated_total + 2,
           label = paste("Estimated total:", estimated_total),
           color = "#D32F2F") +
  labs(title = "Accumulation Curve with Asymptote",
       x = "Plot Number",
       y = "Cumulative Species") +
  theme_minimal(base_size = 14) +
  ylim(0, 50)
```

```{r calculate-completeness}
# How complete is our sampling?
found <- max(curve_data$total)
completeness <- (found / estimated_total) * 100

cat("Species found:", found, "\n")
cat("Estimated total:", estimated_total, "\n")
cat("Sampling completeness:", round(completeness, 1), "%\n")
```

<div class="en">

**Key insight:** With 10 plots, we found `r found` of an estimated `r estimated_total` species (`r round(completeness, 1)`% complete).

</div>

<div class="de">

**Wichtige Erkenntnis:** Mit 10 Plots haben wir `r found` von geschätzten `r estimated_total` Arten gefunden (`r round(completeness, 1)`% vollständig).

</div>

</div>

---

# <span class="en">Part 5: Introduction to EVA Data</span><span class="de">Teil 5: Einführung in EVA-Daten</span>

## <span class="en">The European Vegetation Archive</span><span class="de">Das Europäische Vegetationsarchiv</span>

<div class="en">

**EVA** (European Vegetation Archive) is the largest vegetation database in Europe:

- **1.6+ million** plots
- **82** countries
- Data from **1900 to today**

For Austria, we have access to ~52,000 plots with location data.

</div>

<div class="de">

**EVA** (European Vegetation Archive) ist die größte Vegetationsdatenbank Europas:

- **1,6+ Millionen** Plots
- **82** Länder
- Daten von **1900 bis heute**

Für Österreich haben wir Zugang zu ~52.000 Plots mit Standortdaten.

</div>

---

## <span class="en">Native vs. Alien Species</span><span class="de">Heimische vs. Alien-Arten</span>

<div class="en">

Our dataset distinguishes between:

| Native Species | Alien Species (Neophytes) |
|----------------|---------------------------|
| Naturally occurring | Introduced by humans |
| Part of original ecosystem | Arrived after 1492 |
| Co-evolved with other species | May outcompete natives |

**Research Question for Day 2:** Do alien species accumulate differently than native species?

</div>

<div class="de">

Unser Datensatz unterscheidet zwischen:

| Heimische Arten | Alien-Arten (Neophyten) |
|-----------------|-------------------------|
| Natürlich vorkommend | Vom Menschen eingeführt |
| Teil des ursprünglichen Ökosystems | Nach 1492 angekommen |
| Mit anderen Arten co-evolviert | Können Einheimische verdrängen |

**Forschungsfrage für Tag 2:** Akkumulieren Alien-Arten anders als heimische Arten?

</div>

---

## <span class="en">R Exercise: Exploring Native vs. Alien</span><span class="de">R-Übung: Heimisch vs. Alien erkunden</span>

<div class="exercise-box">

<div class="en">

#### Filtering and Counting by Status

</div>

<div class="de">

#### Filtern und Zählen nach Status

</div>

```{r native-alien-count}
# Load the data
species <- read.csv("../data/austria_species.csv")

# Count by status
table(species$STATUS)
```

```{r filter-species}
# Filter native species only
native <- species[species$STATUS == "native", ]
nrow(native)

# Filter alien species only
alien <- species[species$STATUS == "alien", ]
nrow(alien)
```

```{r unique-by-status}
# How many UNIQUE native species?
n_native <- length(unique(native$WFO_TAXON))
n_native

# How many UNIQUE alien species?
n_alien <- length(unique(alien$WFO_TAXON))
n_alien

# Ratio
cat("Ratio of native to alien:", round(n_native / n_alien, 1), ": 1\n")
```

```{r plot-status, fig.height=4}
# Visualize the difference
status_counts <- data.frame(
  Status = c("Native", "Alien"),
  Count = c(n_native, n_alien)
)

ggplot(status_counts, aes(x = Status, y = Count, fill = Status)) +
  geom_col(width = 0.6) +
  geom_text(aes(label = Count), vjust = -0.5, size = 5) +
  scale_fill_manual(values = c("Alien" = "#FF9800", "Native" = "#4CAF50")) +
  labs(title = "Unique Species by Status in Austrian Data",
       y = "Number of Unique Species") +
  theme_minimal(base_size = 14) +
  theme(legend.position = "none")
```

<div class="en">

**Key finding:** There are about `r round(n_native / n_alien, 0)` times more native species than alien species in our dataset.

**Tomorrow:** We'll build separate accumulation curves for each group and compare their shapes!

</div>

<div class="de">

**Wichtige Erkenntnis:** Es gibt etwa `r round(n_native / n_alien, 0)` mal mehr heimische als Alien-Arten in unserem Datensatz.

**Morgen:** Wir werden separate Akkumulationskurven für jede Gruppe bauen und ihre Formen vergleichen!

</div>

</div>

---

# <span class="en">Summary: Day 1</span><span class="de">Zusammenfassung: Tag 1</span>

## <span class="en">Key Concepts</span><span class="de">Schlüsselkonzepte</span>

<div class="en">

| Concept | What it means |
|---------|---------------|
| **Biodiversity** | Variety of species in an area |
| **Vegetation plot** | Small area where all plants are recorded |
| **Accumulation curve** | Graph showing species discovery over sampling effort |
| **Asymptote** | Estimated total species (curve approaches but never reaches) |
| **Native species** | Naturally occurring in the region |
| **Alien species** | Introduced by humans (after 1492) |

</div>

<div class="de">

| Konzept | Bedeutung |
|---------|-----------|
| **Biodiversität** | Artenvielfalt in einem Gebiet |
| **Vegetationsplot** | Kleine Fläche, auf der alle Pflanzen erfasst werden |
| **Akkumulationskurve** | Graph der Artenentdeckung über Stichprobenaufwand |
| **Asymptote** | Geschätzte Gesamtartenzahl (Kurve nähert sich, erreicht sie aber nie) |
| **Heimische Arten** | Natürlich in der Region vorkommend |
| **Alien-Arten** | Vom Menschen eingeführt (nach 1492) |

</div>

---

## <span class="en">R Functions Learned</span><span class="de">Gelernte R-Funktionen</span>

```{r functions-summary, echo=FALSE}
functions <- data.frame(
  Function = c("c()", "length()", "unique()", "read.csv()", "head()",
               "names()", "nrow()", "cumsum()", "table()"),
  Purpose_EN = c("Combine values into vector", "Count elements", "Find unique values",
                 "Load CSV file", "View first rows", "Column names",
                 "Number of rows", "Cumulative sum", "Count by category"),
  Purpose_DE = c("Werte zu Vektor kombinieren", "Elemente zählen", "Eindeutige Werte finden",
                 "CSV-Datei laden", "Erste Zeilen anzeigen", "Spaltennamen",
                 "Zeilenanzahl", "Kumulative Summe", "Nach Kategorie zählen")
)
kable(functions)
```

---

## <span class="en">Preview: Day 2</span><span class="de">Vorschau: Tag 2</span>

<div class="en">

Tomorrow we will:

1. Learn the **nearest-neighbor algorithm** for building spatial curves
2. Understand why **plot order matters**
3. Build curves with **multiple starting points**
4. Compare **native vs. alien** accumulation patterns
5. Interpret results and discuss **biological mechanisms**

**Hypothesis to test:** Do alien species accumulate differently than native species?

</div>

<div class="de">

Morgen werden wir:

1. Den **Nearest-Neighbor-Algorithmus** für räumliche Kurven lernen
2. Verstehen, warum die **Plot-Reihenfolge wichtig** ist
3. Kurven mit **mehreren Startpunkten** bauen
4. **Heimische vs. Alien**-Akkumulationsmuster vergleichen
5. Ergebnisse interpretieren und **biologische Mechanismen** diskutieren

**Zu testende Hypothese:** Akkumulieren Alien-Arten anders als heimische Arten?

</div>

---

<div class="en">

**Questions before tomorrow?**

</div>

<div class="de">

**Fragen vor morgen?**

</div>
