---
title: '<span class="en">Day 1: Exercises</span><span class="de">Tag 1: Übungen</span>'
subtitle: '<span class="en">Your First Accumulation Curve!</span><span class="de">Deine erste Akkumulationskurve!</span>'
author: '<span class="en">Fill in the blanks!</span><span class="de">Fülle die Lücken aus!</span>'
date: "`r Sys.Date()`"
output:
  html_document:
    toc: true
    toc_float: true
    theme: flatly
    self_contained: true
---

```{r setup, include=FALSE}
knitr::opts_chunk$set(echo = TRUE, eval = FALSE, message = FALSE, warning = FALSE)
```

```{=html}
<style>
/* ========== WORKSHOP THEME ========== */

body {
 font-family: 'Segoe UI', Tahoma, Geneva, Verdana, sans-serif;
 line-height: 1.7;
 background-color: #fafffe;
}

h1 { color: #2E7D32 !important; border-bottom: 3px solid #4CAF50; padding-bottom: 10px; }
h2 { color: #388E3C !important; margin-top: 2em; }
h3 { color: #43A047 !important; }

pre {
 background-color: #f5f5f5 !important;
 border-left: 4px solid #4CAF50 !important;
 padding: 15px;
 padding-top: 35px;
 border-radius: 8px;
 overflow-x: auto;
 position: relative !important;
}

code {
 background-color: #E8F5E9;
 padding: 2px 6px;
 border-radius: 4px;
 color: #2E7D32;
}

pre code { background-color: transparent; padding: 0; }

.copy-btn {
 position: absolute !important;
 top: 8px !important;
 right: 8px !important;
 padding: 4px 12px;
 font-size: 12px;
 background: #4CAF50;
 color: white;
 border: none;
 border-radius: 4px;
 cursor: pointer;
 opacity: 0;
 transition: opacity 0.2s, background 0.2s;
 z-index: 100;
}

pre:hover .copy-btn { opacity: 1; }
.copy-btn:hover { background: #2E7D32; }
.copy-btn.copied { background: #1976D2; }

blockquote {
 border-left: 4px solid #FF9800;
 background-color: #FFF8E1;
 padding: 15px 20px;
 margin: 1em 0;
 border-radius: 0 8px 8px 0;
}

hr {
 border: none;
 height: 3px;
 background: linear-gradient(to right, #4CAF50, #81C784, #C8E6C9, #81C784, #4CAF50);
 margin: 2em 0;
 border-radius: 2px;
}

.tocify { border: none !important; border-radius: 12px !important; background-color: #f1f8e9 !important; }
.tocify-item.active { background-color: #4CAF50 !important; color: white !important; }

.hint {
 background-color: #E3F2FD;
 border: 1px solid #1976D2;
 border-radius: 8px;
 padding: 10px 15px;
 margin: 1em 0;
 font-size: 0.9em;
}
.hint::before { content: "💡 "; }

/* ========== LANGUAGE TOGGLE ========== */

.lang-toggle {
 position: fixed; top: 10px; right: 20px; z-index: 9999;
 background: linear-gradient(135deg, #2E7D32, #4CAF50);
 padding: 8px 12px; border-radius: 25px;
 box-shadow: 0 4px 15px rgba(46, 125, 50, 0.3);
}
.lang-toggle button {
 background: transparent; border: none; color: #fff;
 padding: 6px 14px; cursor: pointer; font-weight: bold;
 border-radius: 20px; transition: all 0.3s; font-size: 14px;
}
.lang-toggle button.active { background: white; color: #2E7D32; }
.lang-toggle button:hover:not(.active) { background: rgba(255,255,255,0.2); }

.de { display: none; }
.en { display: inline; }
body.lang-de .de { display: inline; }
body.lang-de .en { display: none; }

div.de, p.de, li.de, h1.de, h2.de, h3.de, section.de { display: none; }
div.en, p.en, li.en, h1.en, h2.en, h3.en, section.en { display: block; }

body.lang-de div.de, body.lang-de p.de, body.lang-de li.de,
body.lang-de h1.de, body.lang-de h2.de, body.lang-de h3.de, body.lang-de section.de { display: block; }

body.lang-de div.en, body.lang-de p.en, body.lang-de li.en,
body.lang-de h1.en, body.lang-de h2.en, body.lang-de h3.en, body.lang-de section.en { display: none; }

body.lang-de #TOC .en { display: none; }
body.lang-de #TOC .de { display: inline; }
#TOC .de { display: none; }
#TOC .en { display: inline; }

@media (max-width: 768px) {
  body { font-size: 14px; }
  .lang-toggle { top: 5px; right: 10px; padding: 5px 8px; }
  .lang-toggle button { padding: 4px 10px; font-size: 12px; }
  pre { font-size: 11px; padding: 10px; }
}
</style>
```

```{=html}
<script>
$(document).ready(function() {
  var toggle = $('<div class="lang-toggle"><button id="btn-en" class="active">EN</button><button id="btn-de">DE</button></div>');
  $('body').append(toggle);

  var savedLang = localStorage.getItem('workshop-lang');
  var browserLang = navigator.language.substring(0, 2);
  var defaultLang = savedLang || (browserLang === 'de' ? 'de' : 'en');

  function setLanguage(lang) {
    $('body').removeClass('lang-en lang-de').addClass('lang-' + lang);
    $('#btn-en').toggleClass('active', lang === 'en');
    $('#btn-de').toggleClass('active', lang === 'de');
    localStorage.setItem('workshop-lang', lang);
  }

  if (defaultLang === 'de') setLanguage('de');

  $('#btn-en').click(function() { setLanguage('en'); });
  $('#btn-de').click(function() { setLanguage('de'); });

  $('pre').each(function() {
    var pre = $(this);
    var btn = $('<button class="copy-btn">Copy</button>');
    btn.click(function() {
      var code = pre.find('code');
      var text = code.length ? code.text() : pre.text();
      if (navigator.clipboard && window.isSecureContext) {
        navigator.clipboard.writeText(text).then(function() {
          btn.text('Copied!').addClass('copied');
          setTimeout(function() { btn.text('Copy').removeClass('copied'); }, 2000);
        });
      }
    });
    pre.css('position', 'relative').append(btn);
  });
});
</script>
```

---

# <span class="en">Part 1: R Basics - Getting Started</span><span class="de">Teil 1: R Grundlagen - Los geht's</span>

<div class="en">

Welcome to R! In this section, you'll learn the fundamental building blocks of R programming. Take your time with each exercise - understanding these basics thoroughly will make everything else easier.

**How to use these exercises:**

- Replace each `____` with the correct code
- Run each chunk to see if it works
- Read the hints if you get stuck

</div>

<div class="de">

Willkommen bei R! In diesem Abschnitt lernst du die grundlegenden Bausteine der R-Programmierung. Nimm dir Zeit für jede Übung - wenn du diese Grundlagen gut verstehst, wird alles andere einfacher.

**So verwendest du diese Übungen:**

- Ersetze jedes `____` mit dem richtigen Code
- Führe jeden Chunk aus um zu sehen ob er funktioniert
- Lies die Hinweise wenn du nicht weiterkommst

</div>

---

# <span class="en">Exercise 1: Your First Variables</span><span class="de">Übung 1: Deine ersten Variablen</span>

<div class="en">

**Concept:** Variables are containers that store values. In R, we use `<-` to assign values to variables.

</div>

<div class="de">

**Konzept:** Variablen sind Behälter, die Werte speichern. In R benutzen wir `<-` um Werte zuzuweisen.

</div>

### <span class="en">1a: Creating simple variables</span><span class="de">1a: Einfache Variablen erstellen</span>

```{r}
# Store the number 42 in a variable called "answer"
# Speichere die Zahl 42 in einer Variable namens "answer"
answer <- ____
print(answer)

# Store your age in a variable
# Speichere dein Alter in einer Variable
my_age <- ____
print(my_age)

# Store a decimal number (height in meters)
# Speichere eine Dezimalzahl (Größe in Metern)
my_height <- ____
print(my_height)
```

### <span class="en">1b: Text variables (strings)</span><span class="de">1b: Text-Variablen (Strings)</span>

```{r}
# Text variables - use quotes!
# Text-Variablen - benutze Anführungszeichen!

# Store your name (text needs quotes)
# Speichere deinen Namen (Text braucht Anführungszeichen)
my_name <- "____"
print(my_name)

# Store a species name
# Speichere einen Artnamen
species <- "____"
print(species)
```

### <span class="en">1c: Logical (TRUE/FALSE) variables</span><span class="de">1c: Logische (TRUE/FALSE) Variablen</span>

```{r}
# Logical variables - TRUE or FALSE
# Logische Variablen - TRUE oder FALSE

# Is it raining? (answer TRUE or FALSE, no quotes!)
# Regnet es? (antworte TRUE oder FALSE, keine Anführungszeichen!)
is_raining <- ____

# Is 5 greater than 3? (R can calculate this!)
# Ist 5 größer als 3? (R kann das berechnen!)
five_greater_three <- 5 > 3
print(five_greater_three)

# Is 10 equal to 10? (use == for comparison)
# Ist 10 gleich 10? (benutze == für Vergleich)
ten_equals_ten <- 10 ____ 10
print(ten_equals_ten)

# Is "oak" equal to "Oak"? (R is case-sensitive!)
# Ist "oak" gleich "Oak"? (R unterscheidet Groß/Kleinschreibung!)
oak_equals_Oak <- "oak" == "Oak"
print(oak_equals_Oak)
```

### <span class="en">1d: Basic math with variables</span><span class="de">1d: Grundrechenarten mit Variablen</span>

```{r}
# Create two number variables
# Erstelle zwei Zahlen-Variablen
a <- 10
b <- 3

# Addition
sum_ab <- a ____ b
print(sum_ab)  # Should be 13 / Sollte 13 sein

# Subtraction / Subtraktion
diff_ab <- a ____ b
print(diff_ab)  # Should be 7 / Sollte 7 sein

# Multiplication / Multiplikation
prod_ab <- a ____ b
print(prod_ab)  # Should be 30 / Sollte 30 sein

# Division
div_ab <- a ____ b
print(div_ab)  # Should be 3.333... / Sollte 3.333... sein

# Power (10 to the power of 3) / Potenz (10 hoch 3)
power_ab <- a ____ b
print(power_ab)  # Should be 1000 / Sollte 1000 sein
```

### <span class="en">1e: Updating variables</span><span class="de">1e: Variablen aktualisieren</span>

```{r}
# Variables can change!
# Variablen können sich ändern!

# Start with a count of species
# Starte mit einer Artenanzahl
species_count <- 0
print(species_count)

# Found 5 species / 5 Arten gefunden
species_count <- species_count + ____
print(species_count)  # Should be 5 / Sollte 5 sein

# Found 3 more / 3 weitere gefunden
species_count <- species_count + ____
print(species_count)  # Should be 8 / Sollte 8 sein

# Oops, 2 were misidentified (subtract)
# Ups, 2 waren falsch bestimmt (subtrahieren)
species_count <- species_count - ____
print(species_count)  # Should be 6 / Sollte 6 sein
```

<div class="hint">
<span class="en">Hint: Math operators are `+` `-` `*` `/` and `^` for power. Use `==` for "equals" comparison!</span>
<span class="de">Hinweis: Rechenoperatoren sind `+` `-` `*` `/` und `^` für Potenz. Benutze `==` für "gleich" Vergleich!</span>
</div>

---

# <span class="en">Exercise 2: Vectors - Lists of Values</span><span class="de">Übung 2: Vektoren - Listen von Werten</span>

<div class="en">

**Concept:** A **vector** is a list of values of the same type. We use `c()` to combine values into a vector.

</div>

<div class="de">

**Konzept:** Ein **Vektor** ist eine Liste von Werten des gleichen Typs. Wir benutzen `c()` um Werte zu kombinieren.

</div>

### <span class="en">2a: Creating vectors</span><span class="de">2a: Vektoren erstellen</span>

```{r}
# Create a vector of numbers
# Erstelle einen Vektor von Zahlen
species_counts <- c(5, 3, 7, 2, 4)
print(species_counts)

# Your turn - create a vector of 4 tree heights
# Du bist dran - erstelle einen Vektor mit 4 Baumhöhen
tree_heights <- c(____, ____, ____, ____)
print(tree_heights)

# Create a vector of species names
# Erstelle einen Vektor von Artnamen
tree_species <- c("Oak", "Beech", "Pine", "Maple")
print(tree_species)
```

### <span class="en">2b: Vector functions</span><span class="de">2b: Vektor-Funktionen</span>

```{r}
# How many elements in the vector?
# Wie viele Elemente im Vektor?
length(species_counts)

# Calculate the sum
# Berechne die Summe
sum(species_counts)

# Calculate the mean (average)
# Berechne den Mittelwert (Durchschnitt)
mean(species_counts)

# Your turn - calculate mean of your tree heights
# Du bist dran - berechne den Mittelwert deiner Baumhöhen
mean(____)

# Find min and max
# Finde Minimum und Maximum
min(species_counts)
max(species_counts)
```

### <span class="en">2c: Combining vectors</span><span class="de">2c: Vektoren kombinieren</span>

```{r}
# Species from different plots
# Arten von verschiedenen Plots
plot1 <- c("Oak", "Beech", "Pine")
plot2 <- c("Beech", "Maple", "Oak")
plot3 <- c("Birch", "Oak", "Ash")

# Combine all into one vector
# Kombiniere alle in einen Vektor
all_species <- c(plot1, plot2, plot3)
print(all_species)

# How many total observations?
# Wie viele Beobachtungen insgesamt?
length(all_species)
```

<div class="hint">
<span class="en">Hint: `c()` combines values. `length()` counts elements. `mean()` calculates average.</span>
<span class="de">Hinweis: `c()` kombiniert Werte. `length()` zählt Elemente. `mean()` berechnet Durchschnitt.</span>
</div>

---

# <span class="en">Exercise 3: The Magic of unique()</span><span class="de">Übung 3: Die Magie von unique()</span>

<div class="en">

**Concept:** `unique()` is the **key function** for ecology! It tells us how many *different* species we found (not counting duplicates).

</div>

<div class="de">

**Konzept:** `unique()` ist die **Schlüsselfunktion** für Ökologie! Sie sagt uns, wie viele *verschiedene* Arten wir gefunden haben (ohne Duplikate).

</div>

```{r}
# 3a: We observed these species (some repeats!)
# 3a: Wir haben diese Arten beobachtet (einige Wiederholungen!)

observations <- c("Oak", "Beech", "Oak", "Pine", "Beech", "Oak", "Maple")

# How many observations total?
# Wie viele Beobachtungen insgesamt?
length(observations)

# 3b: How many UNIQUE species?
# 3b: Wie viele EINZIGARTIGE Arten?
unique(observations)
length(unique(observations))

# 3c: Using our plots from before
# 3c: Benutze unsere Plots von vorher
plot1 <- c("Oak", "Beech", "Pine")
plot2 <- c("Beech", "Maple", "Oak")
plot3 <- c("Birch", "Oak", "Ash")

all_species <- c(plot1, plot2, plot3)

# Total observations vs unique species
# Gesamte Beobachtungen vs einzigartige Arten
length(all_species)           # Total / Gesamt
length(unique(all_species))   # Unique / Einzigartig

# 3d: Your turn - how many unique species after plot1 + plot2?
# 3d: Du bist dran - wie viele einzigartige Arten nach plot1 + plot2?
after_two_plots <- c(plot1, ____)
length(unique(after_two_plots))
```

<div class="hint">
<span class="en">Hint: Species richness = `length(unique(species_list))`. This is THE key formula!</span>
<span class="de">Hinweis: Artenreichtum = `length(unique(artenliste))`. Das ist DIE Schlüsselformel!</span>
</div>

---

# <span class="en">Exercise 4: Data Frames</span><span class="de">Übung 4: Data Frames</span>

<div class="en">

A **data frame** is like a spreadsheet - it has rows and columns. Let's practice with a small example before loading real data!

</div>

<div class="de">

Ein **Data Frame** ist wie eine Tabelle - er hat Zeilen und Spalten. Üben wir mit einem kleinen Beispiel, bevor wir echte Daten laden!

</div>

```{r}
# 4a: Create a simple data frame
# 4a: Erstelle einen einfachen Data Frame

my_data <- data.frame(
  species = c("Oak", "Beech", "Pine", "Maple"),
  height = c(20, 18, 25, 15),
  native = c(TRUE, TRUE, TRUE, FALSE)
)

my_data

# 4b: How many rows and columns?
# 4b: Wie viele Zeilen und Spalten?

nrow(my_data)
ncol(my_data)

# 4c: Access a column with $
# 4c: Greife auf eine Spalte mit $ zu

my_data$species
my_data$height

# 4d: Your turn - get the mean height
# 4d: Du bist dran - berechne die mittlere Höhe

mean(my_data$___)

# 4e: Access a specific row (row 2)
# 4e: Greife auf eine bestimmte Zeile zu (Zeile 2)

my_data[2, ]

# 4f: Access a specific cell (row 2, column "height")
# 4f: Greife auf eine bestimmte Zelle zu (Zeile 2, Spalte "height")

my_data[2, "height"]
```

<div class="hint">
<span class="en">Hint: `$` accesses columns by name. Square brackets `[row, column]` access specific cells.</span>
<span class="de">Hinweis: `$` greift auf Spalten per Name zu. Eckige Klammern `[zeile, spalte]` greifen auf bestimmte Zellen zu.</span>
</div>

---

# <span class="en">Exercise 5: Loading Real Data</span><span class="de">Übung 5: Echte Daten laden</span>

<div class="en">

Now let's load the **Austrian vegetation data**!

</div>

<div class="de">

Jetzt laden wir die **österreichischen Vegetationsdaten**!

</div>

```{r}
# 5a: Load the tidyverse package
# 5a: Lade das tidyverse Paket

library(tidyverse)

# 5b: Load the species data
# 5b: Lade die Artdaten

species_data <- read_csv("../data/austria_species.csv")

# 5c: Look at the first few rows
# 5c: Schau dir die ersten Zeilen an

head(species_data)

# 5d: How many rows (observations)?
# 5d: Wie viele Zeilen (Beobachtungen)?

nrow(species_data)

# 5e: What columns do we have?
# 5e: Welche Spalten haben wir?

colnames(species_data)

# 5f: How many unique plots?
# 5f: Wie viele einzigartige Plots?

length(unique(species_data$PlotObservationID))

# 5g: How many unique species in the whole dataset?
# 5g: Wie viele einzigartige Arten im gesamten Datensatz?

length(unique(species_data$___))
```

<div class="hint">
<span class="en">Hint: Use `$` to access a column, e.g. `data$column_name`</span>
<span class="de">Hinweis: Benutze `$` um auf eine Spalte zuzugreifen, z.B. `data$spaltenname`</span>
</div>

---

# <span class="en">Exercise 6: Filtering Data</span><span class="de">Übung 6: Daten filtern</span>

<div class="en">

Often we want to look at only **part** of our data. The `filter()` function helps us select specific rows!

</div>

<div class="de">

Oft wollen wir nur einen **Teil** unserer Daten betrachten. Die `filter()` Funktion hilft uns, bestimmte Zeilen auszuwählen!

</div>

```{r}
# 6a: Look at the STATUS column - what values are there?
# 6a: Schau dir die STATUS-Spalte an - welche Werte gibt es?

unique(species_data$STATUS)

# 6b: Filter for native species only (STATUS == "nat")
# 6b: Filtere nur heimische Arten (STATUS == "nat")

native_only <- species_data %>%
  filter(STATUS == "nat")

nrow(native_only)

# 6c: Filter for alien/invasive species (STATUS == "neo")
# 6c: Filtere Alien/invasive Arten (STATUS == "neo")

alien_only <- species_data %>%
  filter(STATUS == "neo")

nrow(alien_only)

# 6d: How many unique native species?
# 6d: Wie viele einzigartige heimische Arten?

length(unique(native_only$WFO_TAXON))

# 6e: Your turn - how many unique alien species?
# 6e: Du bist dran - wie viele einzigartige Alien-Arten?

length(unique(___$WFO_TAXON))

# 6f: Filter for a specific plot
# 6f: Filtere einen bestimmten Plot

first_plot <- unique(species_data$PlotObservationID)[1]
first_plot

one_plot <- species_data %>%
  filter(PlotObservationID == first_plot)

# How many species in this one plot?
# Wie viele Arten in diesem einen Plot?

length(unique(one_plot$WFO_TAXON))
```

<div class="hint">
<span class="en">Hint: `filter()` keeps rows where the condition is TRUE. Use `==` for "equals".</span>
<span class="de">Hinweis: `filter()` behält Zeilen, wo die Bedingung TRUE ist. Benutze `==` für "gleich".</span>
</div>

---

# <span class="en">Exercise 7: Building the Accumulation Curve</span><span class="de">Übung 7: Die Akkumulationskurve bauen</span>

<div class="en">

Now the exciting part - let's build a species accumulation curve step by step!

</div>

<div class="de">

Jetzt der spannende Teil - bauen wir eine Artenakkumulationskurve Schritt für Schritt!

</div>

```{r}
# 7a: Get a list of all unique plots
# 7a: Hole eine Liste aller einzigartigen Plots

all_plots <- unique(species_data$PlotObservationID)
head(all_plots)

# 7b: Take a small sample (first 50 plots for speed)
# 7b: Nimm eine kleine Stichprobe (erste 50 Plots für Geschwindigkeit)

sample_plots <- all_plots[1:50]

# 7c: Initialize our accumulation tracking
# 7c: Initialisiere unsere Akkumulations-Verfolgung

species_found <- c()           # Empty vector to collect species
                               # Leerer Vektor um Arten zu sammeln
accumulation <- c()            # Will store species count after each plot
                               # Speichert Artenzahl nach jedem Plot

# 7d: Loop through each plot and count species!
# 7d: Schleife durch jeden Plot und zähle Arten!

for (i in 1:length(sample_plots)) {

  # Get current plot ID
  # Hole aktuelle Plot-ID
  current_plot <- sample_plots[i]

  # Get species in this plot
  # Hole Arten in diesem Plot
  plot_species <- species_data$WFO_TAXON[species_data$PlotObservationID == current_plot]

  # Add to our collection
  # Füge zu unserer Sammlung hinzu
  species_found <- c(species_found, plot_species)

  # Count unique species so far
  # Zähle einzigartige Arten bisher
  total_species <- length(unique(species_found))

  # Store in accumulation vector
  # Speichere im Akkumulationsvektor
  accumulation <- c(accumulation, total_species)
}

# 7e: Look at the result!
# 7e: Schau dir das Ergebnis an!

accumulation
```

---

# <span class="en">Exercise 8: Plot Your Curve!</span><span class="de">Übung 8: Zeichne deine Kurve!</span>

<div class="en">

The final step - let's visualize our accumulation curve!

</div>

<div class="de">

Der letzte Schritt - visualisieren wir unsere Akkumulationskurve!

</div>

```{r}
# 8a: Create a data frame for plotting
# 8a: Erstelle einen Data Frame zum Plotten

curve_data <- data.frame(
  plots = 1:length(accumulation),
  species = accumulation
)

head(curve_data)

# 8b: Make the plot!
# 8b: Mache den Plot!

ggplot(curve_data, aes(x = plots, y = species)) +
  geom_line(color = "#2E7D32", linewidth = 2) +
  geom_point(color = "#2E7D32", size = 2) +
  labs(
    title = "My First Species Accumulation Curve!",
    x = "Number of Plots Sampled",
    y = "Cumulative Species Count"
  ) +
  theme_minimal(base_size = 14)

# 8c: Make it prettier with a filled area
# 8c: Mache es schöner mit gefüllter Fläche

ggplot(curve_data, aes(x = plots, y = species)) +
  geom_area(fill = "#C8E6C9", alpha = 0.5) +
  geom_line(color = "#2E7D32", linewidth = 2) +
  labs(
    title = "Species Accumulation Curve - Austria",
    subtitle = paste("Total species found:", max(accumulation)),
    x = "Plots Sampled",
    y = "Cumulative Species"
  ) +
  theme_minimal(base_size = 14)
```

<div class="hint">
<span class="en">Hint: The curve flattens because we find fewer NEW species as we sample more plots!</span>
<span class="de">Hinweis: Die Kurve flacht ab, weil wir weniger NEUE Arten finden, je mehr Plots wir untersuchen!</span>
</div>

---

# <span class="en">Bonus: Compare Native vs Alien!</span><span class="de">Bonus: Vergleiche Heimisch vs Alien!</span>

<div class="en">

If you finish early, try comparing native and alien species!

</div>

<div class="de">

Wenn du früh fertig bist, versuche heimische und Alien-Arten zu vergleichen!

</div>

```{r}
# The species_data already has a STATUS column!
# Die species_data hat bereits eine STATUS-Spalte!

# Filter for native species only
# Filtere nur heimische Arten

native_species <- species_data %>%
  filter(STATUS == "nat")

# How many native species?
# Wie viele heimische Arten?

length(unique(native_species$WFO_TAXON))

# How many alien species?
# Wie viele Alien-Arten?

alien_species <- species_data %>%
  filter(STATUS == "neo")

length(unique(alien_species$WFO_TAXON))

# Now you can build separate curves for native vs alien!
# Jetzt kannst du separate Kurven für heimisch vs alien bauen!
```

---

<div class="en">

**You did it!** You built your first species accumulation curve using real Austrian data!

**Key concepts learned:**
- Variables store data with `<-`
- `c()` creates vectors
- `unique()` counts different values
- Data frames organize data in rows and columns
- `filter()` selects specific rows
- Loops let us repeat actions
- `ggplot()` creates beautiful plots

</div>

<div class="de">

**Du hast es geschafft!** Du hast deine erste Artenakkumulationskurve mit echten österreichischen Daten gebaut!

**Gelernte Schlüsselkonzepte:**
- Variablen speichern Daten mit `<-`
- `c()` erstellt Vektoren
- `unique()` zählt verschiedene Werte
- Data Frames organisieren Daten in Zeilen und Spalten
- `filter()` wählt bestimmte Zeilen aus
- Schleifen lassen uns Aktionen wiederholen
- `ggplot()` erstellt schöne Plots

</div>
