---
title: '<span class="en">Day 2: Theory</span><span class="de">Tag 2: Theorie</span>'
subtitle: '<span class="en">Spatial Algorithms & Research Design</span><span class="de">Räumliche Algorithmen & Forschungsdesign</span>'
author: '<span class="en">Ecology Workshop</span><span class="de">Ökologie-Workshop</span>'
date: "`r Sys.Date()`"
output:
  html_document:
    toc: true
    toc_float: true
    theme: flatly
    self_contained: true
---

```{r setup, include=FALSE}
knitr::opts_chunk$set(echo = FALSE, message = FALSE, warning = FALSE, fig.width = 9, fig.height = 5)
library(tidyverse)
library(knitr)
library(sf)
library(rnaturalearth)
```

```{css, echo=FALSE}
/* ========== WORKSHOP THEME ========== */

body {
  font-family: 'Segoe UI', Tahoma, Geneva, Verdana, sans-serif;
  line-height: 1.7;
  background-color: #fafffe;
}

h1 { color: #2E7D32 !important; border-bottom: 3px solid #4CAF50; padding-bottom: 10px; }
h2 { color: #388E3C !important; margin-top: 2em; }
h3 { color: #43A047 !important; }

table { border-collapse: collapse; margin: 1em 0; width: 100%; border-radius: 8px; overflow: hidden; box-shadow: 0 2px 8px rgba(0,0,0,0.1); }
th { background-color: #4CAF50 !important; color: white !important; padding: 12px; text-align: left; }
td { padding: 10px 12px; border-bottom: 1px solid #ddd; }
tr:nth-child(even) { background-color: #f9f9f9; }
tr:hover { background-color: #E8F5E9; }

blockquote { border-left: 4px solid #FF9800; background-color: #FFF8E1; padding: 15px 20px; margin: 1em 0; border-radius: 0 8px 8px 0; }

hr { border: none; height: 3px; background: linear-gradient(to right, #4CAF50, #81C784, #C8E6C9, #81C784, #4CAF50); margin: 2em 0; border-radius: 2px; }

.tocify { border: none !important; border-radius: 12px !important; background-color: #f1f8e9 !important; }
.tocify-item.active { background-color: #4CAF50 !important; color: white !important; }

/* Hypothesis boxes */
.hypothesis-box {
  background: linear-gradient(135deg, #FFF3E0 0%, #FFE0B2 100%);
  border-left: 5px solid #FF9800;
  padding: 20px;
  margin: 1.5em 0;
  border-radius: 0 12px 12px 0;
}

/* Results boxes */
.results-box {
  background: linear-gradient(135deg, #E8F5E9 0%, #C8E6C9 100%);
  border-left: 5px solid #4CAF50;
  padding: 20px;
  margin: 1.5em 0;
  border-radius: 0 12px 12px 0;
}

/* ========== LANGUAGE TOGGLE ========== */
.lang-toggle {
  position: fixed; top: 10px; right: 20px; z-index: 9999;
  background: linear-gradient(135deg, #2E7D32, #4CAF50);
  padding: 8px 12px; border-radius: 25px;
  box-shadow: 0 4px 15px rgba(46, 125, 50, 0.3);
}
.lang-toggle button {
  background: transparent; border: none; color: #fff;
  padding: 6px 14px; cursor: pointer; font-weight: bold;
  border-radius: 20px; transition: all 0.3s; font-size: 14px;
}
.lang-toggle button.active { background: white; color: #2E7D32; }
.lang-toggle button:hover:not(.active) { background: rgba(255,255,255,0.2); }

.de { display: none; }
.en { display: inline; }
body.lang-de .de { display: inline; }
body.lang-de .en { display: none; }

div.de, p.de, li.de, h1.de, h2.de, h3.de, h4.de, section.de { display: none; }
div.en, p.en, li.en, h1.en, h2.en, h3.en, h4.en, section.en { display: block; }

body.lang-de div.de, body.lang-de p.de, body.lang-de li.de,
body.lang-de h1.de, body.lang-de h2.de, body.lang-de h3.de,
body.lang-de h4.de, body.lang-de section.de { display: block; }

body.lang-de div.en, body.lang-de p.en, body.lang-de li.en,
body.lang-de h1.en, body.lang-de h2.en, body.lang-de h3.en,
body.lang-de h4.en, body.lang-de section.en { display: none; }

body.lang-de #TOC .en { display: none; }
body.lang-de #TOC .de { display: inline; }
#TOC .de { display: none; }
#TOC .en { display: inline; }

/* Math formula display fix */
.MathJax, .MathJax_Display, .mjx-chtml {
  overflow: visible !important;
  padding: 5px 0 !important;
}
p:has(.MathJax) {
  overflow: visible;
  line-height: 2.5;
}

@media print {
  .tocify, .lang-toggle { display: none; }
}

/* ========== MOBILE RESPONSIVE ========== */
@media (max-width: 768px) {
  body { font-size: 14px; line-height: 1.5; }
  h1 { font-size: 1.5rem; }
  h2 { font-size: 1.3rem; }
  h3 { font-size: 1.1rem; }
  .lang-toggle { top: 5px; right: 10px; padding: 5px 8px; }
  .lang-toggle button { padding: 4px 10px; font-size: 12px; }
  table { font-size: 12px; display: block; overflow-x: auto; white-space: nowrap; }
  th, td { padding: 6px 8px; }
  blockquote { padding: 10px 15px; margin: 0.5em 0; }
  pre { font-size: 11px; padding: 10px; }
  code { font-size: 11px; }
  img, .figure img { max-width: 100%; height: auto; }
}
```

```{js, echo=FALSE}
document.addEventListener('DOMContentLoaded', function() {
  var toggle = document.createElement('div');
  toggle.className = 'lang-toggle';
  toggle.innerHTML = '<button id="btn-en" class="active">EN</button><button id="btn-de">DE</button>';
  document.body.appendChild(toggle);

  var savedLang = localStorage.getItem('workshop-lang');
  var browserLang = navigator.language.substring(0, 2);
  var defaultLang = savedLang || (browserLang === 'de' ? 'de' : 'en');
  if (defaultLang === 'de') setLanguage('de');

  document.getElementById('btn-en').addEventListener('click', function() { setLanguage('en'); });
  document.getElementById('btn-de').addEventListener('click', function() { setLanguage('de'); });

  function setLanguage(lang) {
    document.body.classList.remove('lang-en', 'lang-de');
    document.body.classList.add('lang-' + lang);
    document.getElementById('btn-en').classList.toggle('active', lang === 'en');
    document.getElementById('btn-de').classList.toggle('active', lang === 'de');
    localStorage.setItem('workshop-lang', lang);
  }
});
```

---

# <span class="en">Review & Research Question</span><span class="de">Wiederholung & Forschungsfrage</span>

## <span class="en">Quick Review from Day 1</span><span class="de">Kurze Wiederholung von Tag 1</span>

<div class="en">

Yesterday we learned:

- **Biodiversity** = variety of species in an area
- **Accumulation curves** show how species discovery slows with sampling effort
- **Asymptote** = estimated total species (what we're approaching)
- Austrian data has **native** (natural) and **alien** (introduced) species

</div>

<div class="de">

Gestern haben wir gelernt:

- **Biodiversität** = Artenvielfalt in einem Gebiet
- **Akkumulationskurven** zeigen, wie die Artenentdeckung mit dem Stichprobenaufwand abnimmt
- **Asymptote** = geschätzte Gesamtartenzahl (was wir anstreben)
- Österreichische Daten haben **heimische** (natürliche) und **Alien**- (eingeführte) Arten

</div>

```{r review-curve, fig.height=3.5}
set.seed(42)
n <- 50
curve_data <- data.frame(
  plots = 1:n,
  species = cumsum(c(15, pmax(0, round(rnorm(n-1, 3, 2) * (1 - (1:49)/60)))))
)

ggplot(curve_data, aes(x = plots, y = species)) +
  geom_line(color = "#2E7D32", linewidth = 2) +
  labs(title = "Review: Species Accumulation Curve",
       x = "Plots Sampled", y = "Cumulative Species") +
  theme_minimal(base_size = 14)
```

---

## <span class="en">Today's Research Question</span><span class="de">Heutige Forschungsfrage</span>

<div class="hypothesis-box">

<div class="en">

**Do alien species accumulate differently than native species?**

**Hypotheses:**

- **H1:** Alien species accumulate **more slowly** (fewer species overall)
- **H2:** Alien species show **different spatial patterns** than natives
- **H3:** The curves will have **different shapes**

</div>

<div class="de">

**Akkumulieren Alien-Arten anders als heimische Arten?**

**Hypothesen:**

- **H1:** Alien-Arten akkumulieren **langsamer** (weniger Arten insgesamt)
- **H2:** Alien-Arten zeigen **andere räumliche Muster** als Einheimische
- **H3:** Die Kurven werden **unterschiedliche Formen** haben

</div>

</div>

---

## <span class="en">Why Use Spatial Accumulation Curves?</span><span class="de">Warum räumliche Akkumulationskurven verwenden?</span>

<div class="en">

**The key question:** Why not just count species? Why do we need accumulation curves?

**Answer:** Accumulation curves reveal **where** species are, not just **how many**.

</div>

<div class="de">

**Die Schlüsselfrage:** Warum nicht einfach Arten zählen? Warum brauchen wir Akkumulationskurven?

**Antwort:** Akkumulationskurven zeigen **wo** Arten sind, nicht nur **wie viele**.

</div>

```{r why-curves, fig.height=4}
# Show two scenarios with same total species but different spatial patterns
set.seed(123)

# Scenario A: Clustered aliens (introduction point)
cluster_x <- c(rnorm(15, 5, 0.8), runif(5, 0, 10))
cluster_y <- c(rnorm(15, 5, 0.8), runif(5, 0, 10))

# Scenario B: Spread aliens (no clear introduction point)
spread_x <- runif(20, 0, 10)
spread_y <- runif(20, 0, 10)

scenario_data <- rbind(
  data.frame(x = cluster_x, y = cluster_y,
             scenario = "Clustered: Introduction Point Visible"),
  data.frame(x = spread_x, y = spread_y,
             scenario = "Spread: No Clear Introduction Point")
)

ggplot(scenario_data, aes(x = x, y = y)) +
  geom_point(size = 4, color = "#D32F2F", alpha = 0.7) +
  geom_point(data = data.frame(x = 5, y = 5, scenario = "Clustered: Introduction Point Visible"),
             aes(x = x, y = y), size = 12, shape = 1, color = "#D32F2F", stroke = 2) +
  facet_wrap(~scenario) +
  labs(title = "Same Number of Alien Species, Different Stories",
       subtitle = "Left: We can identify WHERE aliens entered | Right: No spatial signal",
       x = "Longitude", y = "Latitude") +
  theme_minimal(base_size = 14) +
  coord_fixed(ratio = 1)
```

<div class="results-box">

<div class="en">

**Why this matters for invasion biology:**

| What we learn | How it helps |
|---------------|--------------|
| **Introduction points** | Where did aliens first arrive? (ports, cities, gardens) |
| **Spread patterns** | How are they dispersing across the landscape? |
| **Invasion hotspots** | Which areas have the most alien species? |
| **Management priorities** | Where should we focus control efforts? |

**The curve shape tells the story:** If aliens accumulate slowly at first then speed up, they're clustered around introduction points. If they accumulate steadily, they've already spread everywhere.

</div>

<div class="de">

**Warum das für Invasionsbiologie wichtig ist:**

| Was wir lernen | Wie es hilft |
|----------------|--------------|
| **Einführungspunkte** | Wo kamen Aliens zuerst an? (Häfen, Städte, Gärten) |
| **Ausbreitungsmuster** | Wie verbreiten sie sich über die Landschaft? |
| **Invasions-Hotspots** | Welche Gebiete haben die meisten Alien-Arten? |
| **Management-Prioritäten** | Wo sollten wir Kontrollmaßnahmen fokussieren? |

**Die Kurvenform erzählt die Geschichte:** Wenn Aliens anfangs langsam akkumulieren und dann schneller werden, sind sie um Einführungspunkte geclustert. Wenn sie gleichmäßig akkumulieren, haben sie sich bereits überall verbreitet.

</div>

</div>

---

## <span class="en">Hotspot Maps: Austria Example</span><span class="de">Hotspot-Karten: Österreich-Beispiel</span>

<div class="en">

What might hotspot maps look like for Austria? Here's a hypothetical example showing how alien and native species might be distributed differently across the landscape.

</div>

<div class="de">

Wie könnten Hotspot-Karten für Österreich aussehen? Hier ist ein hypothetisches Beispiel, das zeigt, wie Alien- und heimische Arten unterschiedlich über die Landschaft verteilt sein könnten.

</div>

```{r austria-hotspots, fig.height=8}
# Get real Austria outline from Natural Earth
austria_sf <- ne_countries(scale = "medium", country = "Austria", returnclass = "sf")

# Create grid covering Austria
grid_x <- seq(9.5, 17, by = 0.25)
grid_y <- seq(46.3, 49, by = 0.15)
grid <- expand.grid(x = grid_x, y = grid_y)

# Convert grid to sf points and test which are inside Austria
grid_sf <- st_as_sf(grid, coords = c("x", "y"), crs = 4326)
grid$inside <- st_intersects(grid_sf, austria_sf, sparse = FALSE)[, 1]

# Simulate alien hotspots (clustered around Vienna and Linz - major cities)
set.seed(2024)
grid$alien_richness <- ifelse(grid$inside,
  pmax(0,
    25 * exp(-((grid$x - 16.4)^2 + (grid$y - 48.2)^2) / 2) +
    15 * exp(-((grid$x - 14.3)^2 + (grid$y - 48.3)^2) / 3) +
    8 * exp(-((grid$x - 13)^2 + (grid$y - 47.8)^2) / 4) +
    rnorm(nrow(grid), 3, 2)
  ),
  NA
)
grid$alien_richness[grid$alien_richness < 0] <- 0

# Simulate native hotspots (clustered in Alps and natural areas)
grid$native_richness <- ifelse(grid$inside,
  pmax(0,
    40 * exp(-((grid$x - 11)^2 + (grid$y - 47)^2) / 3) +
    35 * exp(-((grid$x - 13.5)^2 + (grid$y - 47.2)^2) / 4) +
    30 * exp(-((grid$x - 15)^2 + (grid$y - 46.8)^2) / 3) +
    rnorm(nrow(grid), 15, 5)
  ),
  NA
)
grid$native_richness[grid$native_richness < 0] <- 0

grid_inside <- grid[grid$inside, ]

# Alien hotspot map
p1 <- ggplot() +
  geom_sf(data = austria_sf, fill = "white", color = "#666666", linewidth = 0.8) +
  geom_tile(data = grid_inside, aes(x = x, y = y, fill = alien_richness),
            width = 0.25, height = 0.15, alpha = 0.85) +
  geom_sf(data = austria_sf, fill = NA, color = "#333333", linewidth = 1) +
  scale_fill_gradient(low = "white", high = "#D32F2F", na.value = "transparent",
                      name = "Alien\nSpecies") +
  labs(title = "Alien Species Hotspots",
       subtitle = "Clustered around major cities (introduction points)",
       x = "Longitude", y = "Latitude") +
  theme_minimal(base_size = 12) +
  coord_sf(xlim = c(9.3, 17.2), ylim = c(46.3, 49.1)) +
  theme(legend.position = "right")

# Native hotspot map
p2 <- ggplot() +
  geom_sf(data = austria_sf, fill = "white", color = "#666666", linewidth = 0.8) +
  geom_tile(data = grid_inside, aes(x = x, y = y, fill = native_richness),
            width = 0.25, height = 0.15, alpha = 0.85) +
  geom_sf(data = austria_sf, fill = NA, color = "#333333", linewidth = 1) +
  scale_fill_gradient(low = "white", high = "#2E7D32", na.value = "transparent",
                      name = "Native\nSpecies") +
  labs(title = "Native Species Hotspots",
       subtitle = "Clustered in alpine and natural areas",
       x = "Longitude", y = "Latitude") +
  theme_minimal(base_size = 12) +
  coord_sf(xlim = c(9.3, 17.2), ylim = c(46.3, 49.1)) +
  theme(legend.position = "right")

# Stack plots
gridExtra::grid.arrange(p1, p2, ncol = 1)
```

<div class="en">

**Key observations (hypothetical):**

- **Alien species** concentrate around **Vienna, Linz, Salzburg** - major cities with ports, railways, and gardens where species are introduced
- **Native species** concentrate in **alpine regions** - natural habitats with high endemic diversity
- The **patterns are almost opposite** - this is what accumulation curves can reveal!

</div>

<div class="de">

**Wichtige Beobachtungen (hypothetisch):**

- **Alien-Arten** konzentrieren sich um **Wien, Linz, Salzburg** - Großstädte mit Häfen, Eisenbahnen und Gärten, wo Arten eingeführt werden
- **Heimische Arten** konzentrieren sich in **alpinen Regionen** - natürliche Lebensräume mit hoher endemischer Vielfalt
- Die **Muster sind fast gegensätzlich** - das können Akkumulationskurven aufdecken!

</div>

---

# <span class="en">The Spatial Algorithm</span><span class="de">Der räumliche Algorithmus</span>

## <span class="en">Why Does Order Matter?</span><span class="de">Warum ist die Reihenfolge wichtig?</span>

<div class="en">

Yesterday we built curves by sampling plots in **random order**.

But in real ecology, we often care about **spatial patterns**:

- Do species cluster geographically?
- How does diversity change as we move across a landscape?

**Solution:** Sample plots in **spatial order** - always go to the nearest unvisited plot!

</div>

<div class="de">

Gestern haben wir Kurven erstellt, indem wir Plots in **zufälliger Reihenfolge** untersucht haben.

Aber in der realen Ökologie interessieren uns oft **räumliche Muster**:

- Sind Arten geografisch geclustert?
- Wie verändert sich die Diversität über eine Landschaft?

**Lösung:** Plots in **räumlicher Reihenfolge** untersuchen - immer zum nächsten unbesuchten Plot gehen!

</div>

```{r spatial-concept, fig.height=4}
set.seed(123)
n_pts <- 15
pts <- data.frame(
  x = runif(n_pts, 0, 10),
  y = runif(n_pts, 0, 10),
  order = NA
)

# Nearest neighbor order starting from point 1
current <- 1
pts$order[1] <- 1
visited <- 1

for(i in 2:n_pts) {
  unvisited <- setdiff(1:n_pts, visited)
  distances <- sqrt((pts$x[unvisited] - pts$x[current])^2 +
                   (pts$y[unvisited] - pts$y[current])^2)
  nearest <- unvisited[which.min(distances)]
  pts$order[nearest] <- i
  visited <- c(visited, nearest)
  current <- nearest
}

pts_ordered <- pts[order(pts$order), ]

ggplot(pts, aes(x = x, y = y)) +
  geom_path(data = pts_ordered, color = "#1976D2", linewidth = 1, alpha = 0.5) +
  geom_point(size = 5, color = "#2E7D32") +
  geom_text(aes(label = order), color = "white", size = 3, fontface = "bold") +
  labs(title = "Nearest-Neighbor Sampling Order",
       subtitle = "Numbers show visit order: always go to nearest unvisited plot",
       x = "Longitude", y = "Latitude") +
  theme_minimal(base_size = 14)
```

---

## <span class="en">The Nearest-Neighbor Algorithm</span><span class="de">Der Nearest-Neighbor-Algorithmus</span>

<div class="en">

**Step by step:**

1. Pick a **starting plot** (seed)
2. Mark it as **visited**
3. Find the **nearest unvisited** plot
4. Move there, record new species, mark as visited
5. **Repeat** until all plots are visited

</div>

<div class="de">

**Schritt für Schritt:**

1. Wähle einen **Startplot** (Seed)
2. Markiere ihn als **besucht**
3. Finde den **nächsten unbesuchten** Plot
4. Gehe dorthin, notiere neue Arten, markiere als besucht
5. **Wiederhole** bis alle Plots besucht sind

</div>

---

## <span class="en">The Distance Formula</span><span class="de">Die Entfernungsformel</span>

<div class="en">

Distance between two points (x1, y1) and (x2, y2):

$$d = \sqrt{(x_2 - x_1)^2 + (y_2 - y_1)^2}$$

This is the **Euclidean distance** - the straight-line distance between two points.

</div>

<div class="de">

Entfernung zwischen zwei Punkten (x1, y1) und (x2, y2):

$$d = \sqrt{(x_2 - x_1)^2 + (y_2 - y_1)^2}$$

Dies ist die **Euklidische Distanz** - die Luftlinie zwischen zwei Punkten.

</div>

---

# <span class="en">Multiple Starting Points</span><span class="de">Mehrere Startpunkte</span>

## <span class="en">Why Multiple Seeds?</span><span class="de">Warum mehrere Seeds?</span>

<div class="en">

The shape of the curve depends on **where we start**!

- Starting in a species-rich area: fast initial accumulation
- Starting in a species-poor area: slow initial accumulation

**Solution:** Run the algorithm multiple times with different starting points, then average.

</div>

<div class="de">

Die Form der Kurve hängt davon ab, **wo wir starten**!

- Start in artenreichem Gebiet: schnelle anfängliche Akkumulation
- Start in artenarmem Gebiet: langsame anfängliche Akkumulation

**Lösung:** Den Algorithmus mehrmals mit verschiedenen Startpunkten ausführen, dann mitteln.

</div>

---

## <span class="en">Visualizing Starting Positions</span><span class="de">Startpositionen visualisieren</span>

<div class="en">

Let's imagine we have plots spread across a landscape. Some areas are **biodiversity hotspots** (many species), others are **low-diversity areas** (few species).

Where we choose to start our sampling walk dramatically affects the curve shape!

</div>

<div class="de">

Stellen wir uns vor, wir haben Plots über eine Landschaft verteilt. Einige Gebiete sind **Biodiversitäts-Hotspots** (viele Arten), andere sind **artenarme Gebiete** (wenige Arten).

Wo wir unseren Probenweg beginnen, beeinflusst die Kurvenform dramatisch!

</div>

```{r starting-positions-map, fig.height=5.5}
set.seed(2024)

# Create a landscape with clustering
n_plots <- 80

# Generate clustered points (hotspot in top-right, low diversity in bottom-left)
hotspot_x <- rnorm(25, mean = 8, sd = 1)
hotspot_y <- rnorm(25, mean = 8, sd = 1)
lowdiv_x <- rnorm(20, mean = 2, sd = 1.5)
lowdiv_y <- rnorm(20, mean = 2, sd = 1.5)
scattered_x <- runif(35, 0, 10)
scattered_y <- runif(35, 0, 10)

plots_df <- data.frame(
  x = c(hotspot_x, lowdiv_x, scattered_x),
  y = c(hotspot_y, lowdiv_y, scattered_y),
  richness = c(
    rpois(25, lambda = 25),    # Hotspot: high richness
    rpois(20, lambda = 5),     # Low diversity: few species
    rpois(35, lambda = 12)     # Scattered: medium richness
  )
)

# Clip to 0-10 range
plots_df$x <- pmin(pmax(plots_df$x, 0.5), 9.5)
plots_df$y <- pmin(pmax(plots_df$y, 0.5), 9.5)

# Define three starting points
start_points <- data.frame(
  x = c(8.2, 1.8, 5),
  y = c(8.2, 1.5, 5),
  label = c("A: Hotspot Start", "B: Low-diversity Start", "C: Center Start"),
  color = c("#D32F2F", "#1976D2", "#7B1FA2")
)

ggplot() +
  # Background gradient showing richness
  geom_point(data = plots_df, aes(x = x, y = y, size = richness),
             color = "#4CAF50", alpha = 0.4) +
  geom_point(data = plots_df, aes(x = x, y = y),
             color = "#2E7D32", size = 2) +
  # Starting points with labels
  geom_point(data = start_points, aes(x = x, y = y, color = label),
             size = 8, shape = 17) +
  geom_label(data = start_points, aes(x = x, y = y + 0.8, label = label, color = label),
             fontface = "bold", size = 3.5, fill = "white", label.padding = unit(0.3, "lines")) +
  # Annotations for regions
  annotate("text", x = 8, y = 10, label = "Biodiversity Hotspot",
           color = "#D32F2F", fontface = "italic", size = 4) +
  annotate("text", x = 2, y = 0.3, label = "Low-diversity Area",
           color = "#1976D2", fontface = "italic", size = 4) +
  scale_color_manual(values = c("A: Hotspot Start" = "#D32F2F",
                                 "B: Low-diversity Start" = "#1976D2",
                                 "C: Center Start" = "#7B1FA2")) +
  scale_size_continuous(range = c(3, 12), guide = "none") +
  labs(title = "Three Different Starting Positions",
       subtitle = "Larger circles = more species at that plot",
       x = "Longitude", y = "Latitude") +
  theme_minimal(base_size = 14) +
  theme(legend.position = "none") +
  coord_fixed(ratio = 1, xlim = c(0, 10), ylim = c(0, 10.5))
```

<div class="en">

**What happens with each start?**

| Start Position | Initial Species | Curve Shape |
|----------------|-----------------|-------------|
| **A: Hotspot** | Many species quickly | Steep rise, then flattens |
| **B: Low-diversity** | Few species slowly | Gradual rise throughout |
| **C: Center** | Medium start | Balanced curve |

</div>

<div class="de">

**Was passiert bei jedem Start?**

| Startposition | Anfängliche Arten | Kurvenform |
|---------------|-------------------|------------|
| **A: Hotspot** | Viele Arten schnell | Steiler Anstieg, dann flach |
| **B: Artenarm** | Wenige Arten langsam | Gradueller Anstieg |
| **C: Zentrum** | Mittlerer Start | Ausgewogene Kurve |

</div>

---

## <span class="en">The Effect of Starting Position</span><span class="de">Der Effekt der Startposition</span>

```{r starting-position-curves, fig.height=5}
# Simulate accumulation curves from different starting points
set.seed(42)
n_steps <- 60

# Hotspot start: fast initial accumulation
hotspot_curve <- data.frame(
  plots = 1:n_steps,
  species = cumsum(c(20, pmax(0, round(rnorm(n_steps-1, mean = 4, sd = 2) *
                                        exp(-(1:(n_steps-1))/15))))),
  start = "A: Hotspot Start"
)

# Low-diversity start: slow initial accumulation
lowdiv_curve <- data.frame(
  plots = 1:n_steps,
  species = cumsum(c(3, pmax(0, round(rnorm(n_steps-1, mean = 2.5, sd = 1.5) *
                                       (1 + (1:(n_steps-1))/40) *
                                       exp(-(1:(n_steps-1))/25))))),
  start = "B: Low-diversity Start"
)

# Center start: medium curve
center_curve <- data.frame(
  plots = 1:n_steps,
  species = cumsum(c(10, pmax(0, round(rnorm(n_steps-1, mean = 3, sd = 1.8) *
                                        exp(-(1:(n_steps-1))/20))))),
  start = "C: Center Start"
)

all_curves <- rbind(hotspot_curve, lowdiv_curve, center_curve)

ggplot(all_curves, aes(x = plots, y = species, color = start)) +
  geom_line(linewidth = 2) +
  scale_color_manual(values = c("A: Hotspot Start" = "#D32F2F",
                                 "B: Low-diversity Start" = "#1976D2",
                                 "C: Center Start" = "#7B1FA2")) +
  labs(title = "Same Landscape, Different Starting Points",
       subtitle = "The curve shape depends heavily on where you begin!",
       x = "Plots Sampled", y = "Cumulative Species",
       color = "Starting Point") +
  theme_minimal(base_size = 14) +
  theme(legend.position = "bottom")
```

<div class="en">

**Key observation:** All three curves eventually reach approximately the same number of species (they converge), but the **path to get there is very different!**

This is why we must consider multiple starting points in our analysis.

</div>

<div class="de">

**Wichtige Beobachtung:** Alle drei Kurven erreichen schließlich ungefähr die gleiche Artenzahl (sie konvergieren), aber der **Weg dorthin ist sehr unterschiedlich!**

Deshalb müssen wir mehrere Startpunkte in unserer Analyse berücksichtigen.

</div>

---

# <span class="en">The Null Hypothesis</span><span class="de">Die Nullhypothese</span>

## <span class="en">What If Starting Position Doesn't Matter?</span><span class="de">Was wenn die Startposition egal ist?</span>

<div class="hypothesis-box">

<div class="en">

**The Null Hypothesis (H₀):**

> "Starting position does not affect the accumulation curve - all curves from different starting points should look the same."

**If true:** Species are randomly distributed across the landscape. No hotspots, no clusters. Every location is equally likely to have any species.

</div>

<div class="de">

**Die Nullhypothese (H₀):**

> "Die Startposition beeinflusst die Akkumulationskurve nicht - alle Kurven von verschiedenen Startpunkten sollten gleich aussehen."

**Wenn wahr:** Arten sind zufällig über die Landschaft verteilt. Keine Hotspots, keine Cluster. Jeder Ort hat die gleiche Wahrscheinlichkeit für jede Art.

</div>

</div>

```{r null-hypothesis-visual, fig.height=5}
# Show what random vs clustered distribution looks like
set.seed(123)
par_old <- par(mfrow = c(1, 2))

# Random distribution (null hypothesis world)
random_plots <- data.frame(
  x = runif(60, 0, 10),
  y = runif(60, 0, 10),
  type = "Random (Null Hypothesis)"
)

# Clustered distribution (real world)
cluster1_x <- rnorm(20, 7, 1)
cluster1_y <- rnorm(20, 7, 1)
cluster2_x <- rnorm(15, 3, 0.8)
cluster2_y <- rnorm(15, 8, 0.8)
scattered_x <- runif(25, 0, 10)
scattered_y <- runif(25, 0, 10)

clustered_plots <- data.frame(
  x = c(cluster1_x, cluster2_x, scattered_x),
  y = c(cluster1_y, cluster2_y, scattered_y),
  type = "Clustered (Real World)"
)

# Clip to bounds
random_plots$x <- pmin(pmax(random_plots$x, 0.2), 9.8)
random_plots$y <- pmin(pmax(random_plots$y, 0.2), 9.8)
clustered_plots$x <- pmin(pmax(clustered_plots$x, 0.2), 9.8)
clustered_plots$y <- pmin(pmax(clustered_plots$y, 0.2), 9.8)

both_plots <- rbind(random_plots, clustered_plots)

ggplot(both_plots, aes(x = x, y = y)) +
  geom_point(size = 3, color = "#2E7D32", alpha = 0.7) +
  facet_wrap(~type, ncol = 2) +
  labs(title = "Null Hypothesis vs. Reality",
       subtitle = "Left: If species were randomly distributed | Right: How species actually cluster",
       x = "Longitude", y = "Latitude") +
  theme_minimal(base_size = 14) +
  coord_fixed(ratio = 1)
```

---

## <span class="en">Testing the Null Hypothesis</span><span class="de">Testen der Nullhypothese</span>

<div class="en">

**How we test this:**

1. Run the sampling algorithm from **many different starting points** (e.g., 20 seeds)
2. Compare the curves - do they overlap or diverge?
3. Calculate the **variation between curves**

**If H₀ is true:** All curves should be nearly identical (low variation)

**If H₀ is false:** Curves should differ based on starting location (high variation)

</div>

<div class="de">

**Wie wir das testen:**

1. Den Sampling-Algorithmus von **vielen verschiedenen Startpunkten** ausführen (z.B. 20 Seeds)
2. Die Kurven vergleichen - überlappen sie oder divergieren sie?
3. Die **Variation zwischen Kurven** berechnen

**Wenn H₀ wahr ist:** Alle Kurven sollten fast identisch sein (geringe Variation)

**Wenn H₀ falsch ist:** Kurven sollten je nach Startort variieren (hohe Variation)

</div>

```{r null-vs-real, fig.height=5}
# Simulate multiple curves under null (random) and alternative (clustered)
set.seed(2024)
n_seeds <- 8
n_plots <- 50

simulate_curve <- function(clustered = FALSE, seed_num) {
  set.seed(seed_num * 100)
  if (clustered) {
    # Clustered: starting position matters more
    base_rate <- runif(1, 2, 6)  # Variable start
    species <- cumsum(c(round(base_rate * 4),
                        pmax(0, round(rnorm(n_plots-1, base_rate, 1.5) * exp(-(1:(n_plots-1))/20)))))
  } else {
    # Random: starting position matters less
    base_rate <- runif(1, 3, 4)  # Similar start
    species <- cumsum(c(round(base_rate * 3),
                        pmax(0, round(rnorm(n_plots-1, 3, 1) * exp(-(1:(n_plots-1))/18)))))
  }
  return(species)
}

# Generate curves for both scenarios
null_curves <- lapply(1:n_seeds, function(i) {
  data.frame(plots = 1:n_plots,
             species = simulate_curve(clustered = FALSE, seed_num = i),
             seed = paste0("Seed ", i),
             scenario = "Null: Random Distribution")
})

real_curves <- lapply(1:n_seeds, function(i) {
  data.frame(plots = 1:n_plots,
             species = simulate_curve(clustered = TRUE, seed_num = i),
             seed = paste0("Seed ", i),
             scenario = "Reality: Clustered Species")
})

all_scenario_curves <- rbind(do.call(rbind, null_curves), do.call(rbind, real_curves))

ggplot(all_scenario_curves, aes(x = plots, y = species, color = seed)) +
  geom_line(linewidth = 1, alpha = 0.7) +
  facet_wrap(~scenario, ncol = 2) +
  labs(title = "Why We Need Multiple Starting Points",
       subtitle = "Left: Similar curves (random world) | Right: Different curves (clustered world)",
       x = "Plots Sampled", y = "Cumulative Species") +
  theme_minimal(base_size = 14) +
  theme(legend.position = "none")
```

<div class="results-box">

<div class="en">

**Key Insight:**

In a world where species are **randomly distributed** (H₀), all curves look similar regardless of starting point.

In the **real world** where species cluster around favorable habitats, curves differ dramatically based on where you start.

**This is why we average across multiple seeds!** It gives us a more representative picture of the overall biodiversity pattern.

</div>

<div class="de">

**Wichtige Erkenntnis:**

In einer Welt, in der Arten **zufällig verteilt** sind (H₀), sehen alle Kurven ähnlich aus, unabhängig vom Startpunkt.

In der **realen Welt**, wo Arten sich um günstige Habitate clustern, unterscheiden sich die Kurven dramatisch je nach Startort.

**Deshalb mitteln wir über mehrere Seeds!** Das gibt uns ein repräsentativeres Bild des gesamten Biodiversitätsmusters.

</div>

</div>

---

## <span class="en">What Does High Variation Tell Us?</span><span class="de">Was sagt uns hohe Variation?</span>

<div class="en">

When curves from different starting points **vary a lot**, it tells us:

1. **Species are clustered** - not evenly spread across the landscape
2. **Hotspots exist** - some areas are biodiversity-rich
3. **Geography matters** - position affects what you find

This is actually **more interesting** than finding uniform curves! It means there are spatial patterns worth investigating.

</div>

<div class="de">

Wenn Kurven von verschiedenen Startpunkten **stark variieren**, sagt uns das:

1. **Arten sind geclustert** - nicht gleichmäßig über die Landschaft verteilt
2. **Hotspots existieren** - einige Gebiete sind biodiversitätsreich
3. **Geografie ist wichtig** - Position beeinflusst, was man findet

Das ist eigentlich **interessanter** als einheitliche Kurven zu finden! Es bedeutet, dass es räumliche Muster gibt, die es wert sind, untersucht zu werden.

</div>

---

# <span class="en">Comparing Native vs. Alien</span><span class="de">Vergleich Heimisch vs. Alien</span>

## <span class="en">Our Research Hypothesis</span><span class="de">Unsere Forschungshypothese</span>

<div class="hypothesis-box">

<div class="en">

**Research Question:** Do alien (introduced) species accumulate differently than native species across the Austrian landscape?

**Null Hypothesis (H₀):**
> Native and alien species accumulate at the same rate - their curves have the same shape. There is no difference in spatial distribution patterns.

**Alternative Hypothesis (H₁):**
> Native and alien species have different accumulation patterns, reflecting differences in how they are distributed across the landscape.

</div>

<div class="de">

**Forschungsfrage:** Akkumulieren Alien-Arten (eingeführte Arten) anders als heimische Arten über die österreichische Landschaft?

**Nullhypothese (H₀):**
> Heimische und Alien-Arten akkumulieren mit der gleichen Rate - ihre Kurven haben die gleiche Form. Es gibt keinen Unterschied in den räumlichen Verteilungsmustern.

**Alternativhypothese (H₁):**
> Heimische und Alien-Arten haben unterschiedliche Akkumulationsmuster, die Unterschiede in ihrer Verteilung über die Landschaft widerspiegeln.

</div>

</div>

<div class="en">

**What might we expect?**

| Hypothesis | Prediction | Biological Reasoning |
|------------|------------|---------------------|
| **Aliens accumulate faster** | Steeper initial curve | Aliens are generalists, found everywhere |
| **Aliens accumulate slower** | Flatter initial curve | Aliens are clustered near introduction points (cities, ports) |
| **No difference** | Identical curves | Distribution patterns are similar |

**The key insight:** By comparing normalized curves, we can see if one group is more clustered or more evenly spread than the other.

</div>

<div class="de">

**Was könnten wir erwarten?**

| Hypothese | Vorhersage | Biologische Begründung |
|-----------|------------|------------------------|
| **Aliens akkumulieren schneller** | Steilere anfängliche Kurve | Aliens sind Generalisten, überall zu finden |
| **Aliens akkumulieren langsamer** | Flachere anfängliche Kurve | Aliens sind geclustert nahe Einführungspunkten (Städte, Häfen) |
| **Kein Unterschied** | Identische Kurven | Verteilungsmuster sind ähnlich |

**Die wichtige Erkenntnis:** Durch den Vergleich normalisierter Kurven können wir sehen, ob eine Gruppe stärker geclustert oder gleichmäßiger verteilt ist als die andere.

</div>

```{r hypothesis-prediction, fig.height=4.5}
# Show predicted scenarios
set.seed(42)
n_plots <- 60

# Create three scenarios
scenarios <- data.frame(
  plots = rep(1:n_plots, 3),
  scenario = rep(c("Aliens More Clustered", "No Difference", "Aliens More Spread"), each = n_plots)
)

# Simulate curves
# Natives: moderate clustering
native_base <- cumsum(c(8, pmax(0, round(rnorm(n_plots-1, 3, 1.5) * exp(-(1:(n_plots-1))/25)))))
native_pct <- native_base / max(native_base) * 100

# Scenario 1: Aliens more clustered (slower accumulation = more clustered near hotspots)
alien_clustered <- cumsum(c(3, pmax(0, round(rnorm(n_plots-1, 2, 1) * (1 + (1:(n_plots-1))/50) * exp(-(1:(n_plots-1))/30)))))
alien_clustered_pct <- alien_clustered / max(alien_clustered) * 100

# Scenario 2: No difference
alien_same <- native_base * 0.3  # Fewer species, same pattern
alien_same_pct <- alien_same / max(alien_same) * 100

# Scenario 3: Aliens more spread (faster accumulation = evenly distributed)
alien_spread <- cumsum(c(12, pmax(0, round(rnorm(n_plots-1, 4, 1) * exp(-(1:(n_plots-1))/15)))))
alien_spread_pct <- alien_spread / max(alien_spread) * 100

# Combine data
prediction_data <- data.frame(
  plots = rep(1:n_plots, 6),
  pct = c(native_pct, alien_clustered_pct, native_pct, alien_same_pct, native_pct, alien_spread_pct),
  type = rep(c("Native", "Alien"), each = n_plots, times = 3),
  scenario = rep(c("Aliens More Clustered\n(near introduction points)",
                   "No Difference\n(H0: same pattern)",
                   "Aliens More Spread\n(generalist dispersers)"), each = n_plots * 2)
)

prediction_data$scenario <- factor(prediction_data$scenario,
                                    levels = c("Aliens More Clustered\n(near introduction points)",
                                               "No Difference\n(H0: same pattern)",
                                               "Aliens More Spread\n(generalist dispersers)"))

ggplot(prediction_data, aes(x = plots, y = pct, color = type, linetype = type)) +
  geom_line(linewidth = 1.5) +
  facet_wrap(~scenario, ncol = 3) +
  scale_color_manual(values = c("Native" = "#2E7D32", "Alien" = "#D32F2F")) +
  scale_linetype_manual(values = c("Native" = "solid", "Alien" = "dashed")) +
  labs(title = "Possible Outcomes: Native vs. Alien Accumulation",
       subtitle = "Normalized curves (% of total species) allow shape comparison",
       x = "Plots Sampled", y = "% of Total Species",
       color = "Species Type", linetype = "Species Type") +
  theme_minimal(base_size = 12) +
  theme(legend.position = "bottom",
        strip.text = element_text(size = 10, face = "bold"))
```

---

## <span class="en">Normalization for Fair Comparison</span><span class="de">Normalisierung für fairen Vergleich</span>

<div class="en">

The raw curves are hard to compare because there are many more native species.

**Solution:** Normalize to percentage of total species found.

This lets us compare the **shape** of accumulation, not just the total numbers.

</div>

<div class="de">

Die Rohkurven sind schwer zu vergleichen, weil es viel mehr heimische Arten gibt.

**Lösung:** Auf Prozent der gefundenen Gesamtarten normalisieren.

So können wir die **Form** der Akkumulation vergleichen, nicht nur die Gesamtzahlen.

</div>

---

# <span class="en">Interpretation & Discussion</span><span class="de">Interpretation & Diskussion</span>

## <span class="en">What Do the Curves Tell Us?</span><span class="de">Was sagen uns die Kurven?</span>

<div class="results-box">

<div class="en">

**Observations from the comparison:**

1. **Total richness:** Native species >> Alien species (as expected)

2. **Normalized curve position:**
   - Curve above = proportionally faster accumulation (lower spatial turnover)
   - Curve below = proportionally slower accumulation (higher spatial turnover)

3. **Implications for invasions:**
   - Higher alien turnover could mean different species arrive at different places
   - Lower native turnover could mean widespread generalist species dominate

</div>

<div class="de">

**Beobachtungen aus dem Vergleich:**

1. **Gesamtartenreichtum:** Heimische Arten >> Alien-Arten (wie erwartet)

2. **Position der normalisierten Kurve:**
   - Kurve oben = proportional schnellere Akkumulation (niedrigerer räumlicher Turnover)
   - Kurve unten = proportional langsamere Akkumulation (höherer räumlicher Turnover)

3. **Implikationen für Invasionen:**
   - Höherer Alien-Turnover könnte bedeuten, dass verschiedene Arten an verschiedenen Orten ankommen
   - Niedrigerer nativer Turnover könnte bedeuten, dass weit verbreitete Generalisten dominieren

</div>

</div>

---

## <span class="en">Discussion Questions</span><span class="de">Diskussionsfragen</span>

<div class="en">

1. **Why might alien species be more evenly distributed?**
   - Human-mediated dispersal (trade, transport)
   - Generalist habitat preferences
   - Recent introduction = no time to cluster

2. **What are the limitations of our analysis?**
   - Geographic bias in sampling (some regions better covered)
   - Detection probability differs by species
   - Single time snapshot (no temporal dynamics)

3. **What could be explored further?**
   - Compare different habitat types (forests vs. grasslands)
   - Look at temporal changes (are aliens spreading?)
   - Test in other countries

</div>

<div class="de">

1. **Warum könnten Alien-Arten gleichmäßiger verteilt sein?**
   - Vom Menschen vermittelte Ausbreitung (Handel, Transport)
   - Generalistische Habitatpräferenzen
   - Kürzliche Einführung = keine Zeit zum Clustern

2. **Was sind die Einschränkungen unserer Analyse?**
   - Geografische Verzerrung (manche Regionen besser beprobt)
   - Nachweiswahrscheinlichkeit unterscheidet sich zwischen Arten
   - Einzelne Zeitmomentaufnahme (keine zeitliche Dynamik)

3. **Was könnte weiter untersucht werden?**
   - Verschiedene Habitattypen vergleichen (Wald vs. Wiese)
   - Zeitliche Veränderungen (breiten sich Aliens aus?)
   - In anderen Ländern testen

</div>

---

## <span class="en">Biological Mechanisms</span><span class="de">Biologische Mechanismen</span>

<div class="en">

**Why do accumulation patterns differ?**

| Factor | Effect on Curve Shape |
|--------|----------------------|
| **Dispersal ability** | Good dispersers = even distribution = gradual curve |
| **Habitat specificity** | Specialists = clustered = steep then flat |
| **Historical range** | Long history = natural clustering patterns |
| **Human influence** | Transport along roads, rivers = linear patterns |

</div>

<div class="de">

**Warum unterscheiden sich Akkumulationsmuster?**

| Faktor | Effekt auf Kurvenform |
|--------|----------------------|
| **Ausbreitungsfähigkeit** | Gute Ausbreiter = gleichmäßige Verteilung = graduelle Kurve |
| **Habitatspezifität** | Spezialisten = geclustert = steil dann flach |
| **Historische Verbreitung** | Lange Geschichte = natürliche Clustermuster |
| **Menschlicher Einfluss** | Transport entlang Straßen, Flüssen = lineare Muster |

</div>

---

# <span class="en">Future Directions</span><span class="de">Zukünftige Richtungen</span>

## <span class="en">Beyond Species Richness: Biomass Accumulation</span><span class="de">Über Artenreichtum hinaus: Biomasse-Akkumulation</span>

<div class="en">

So far we've only counted **species** (species richness). But what about **how much** of each species is present?

**Biomass accumulation curves** could tell us even more:

| Metric | What it measures | What it reveals |
|--------|------------------|-----------------|
| **Species richness** | Number of different species | Diversity patterns |
| **Biomass** | Total weight/cover of plants | Dominance patterns |
| **Combined** | Both together | Full ecological picture |

</div>

<div class="de">

Bisher haben wir nur **Arten** gezählt (Artenreichtum). Aber was ist mit **wie viel** von jeder Art vorhanden ist?

**Biomasse-Akkumulationskurven** könnten uns noch mehr verraten:

| Metrik | Was sie misst | Was sie zeigt |
|--------|---------------|---------------|
| **Artenreichtum** | Anzahl verschiedener Arten | Diversitätsmuster |
| **Biomasse** | Gesamtgewicht/-deckung der Pflanzen | Dominanzmuster |
| **Kombiniert** | Beides zusammen | Vollständiges ökologisches Bild |

</div>

```{r biomass-concept, fig.height=4}
set.seed(42)
n <- 50

# Species richness curve (what we do now)
sr_curve <- data.frame(
  plots = 1:n,
  value = cumsum(c(10, pmax(0, round(rnorm(n-1, 3, 1.5) * exp(-(1:(n-1))/20))))),
  type = "Species Richness"
)
sr_curve$pct <- sr_curve$value / max(sr_curve$value) * 100

# Biomass curve (hypothetical - could accumulate differently)
biomass_curve <- data.frame(
  plots = 1:n,
  value = cumsum(c(25, pmax(0, round(rnorm(n-1, 8, 3) * exp(-(1:(n-1))/15))))),
  type = "Biomass"
)
biomass_curve$pct <- biomass_curve$value / max(biomass_curve$value) * 100

both_curves <- rbind(sr_curve, biomass_curve)

ggplot(both_curves, aes(x = plots, y = pct, color = type, linetype = type)) +
  geom_line(linewidth = 2) +
  scale_color_manual(values = c("Species Richness" = "#2E7D32", "Biomass" = "#FF9800")) +
  scale_linetype_manual(values = c("Species Richness" = "solid", "Biomass" = "dashed")) +
  labs(title = "Future Idea: Combining Species Richness and Biomass",
       subtitle = "Biomass might accumulate faster (dominated by few common species)",
       x = "Plots Sampled", y = "% of Total",
       color = "Metric", linetype = "Metric") +
  theme_minimal(base_size = 14) +
  theme(legend.position = "bottom")
```

<div class="hypothesis-box">

<div class="en">

**Why biomass matters:**

- A few **dominant species** might contribute most of the biomass
- Alien species could have **high biomass but low diversity** (invasive monocultures)
- Native ecosystems might show **balanced biomass across many species**

**Research question:** Do alien species contribute disproportionately to biomass relative to their species count?

</div>

<div class="de">

**Warum Biomasse wichtig ist:**

- Einige wenige **dominante Arten** könnten den Großteil der Biomasse ausmachen
- Alien-Arten könnten **hohe Biomasse aber geringe Diversität** haben (invasive Monokulturen)
- Heimische Ökosysteme könnten **ausgewogene Biomasse über viele Arten** zeigen

**Forschungsfrage:** Tragen Alien-Arten überproportional zur Biomasse bei im Verhältnis zu ihrer Artenzahl?

</div>

</div>

---

# <span class="en">Summary</span><span class="de">Zusammenfassung</span>

## <span class="en">Key Concepts</span><span class="de">Schlüsselkonzepte</span>

<div class="en">

| Concept | What we learned |
|---------|-----------------|
| **Spatial order** | The sequence we visit plots affects the curve shape |
| **Nearest-neighbor** | Algorithm: always go to closest unvisited plot |
| **Multiple seeds** | Different starting points = different curves = need to average |
| **Native vs. Alien** | Different accumulation patterns reveal ecological differences |

</div>

<div class="de">

| Konzept | Was wir gelernt haben |
|---------|----------------------|
| **Räumliche Reihenfolge** | Die Reihenfolge, in der wir Plots besuchen, beeinflusst die Kurvenform |
| **Nearest-Neighbor** | Algorithmus: immer zum nächsten unbesuchten Plot gehen |
| **Mehrere Seeds** | Verschiedene Startpunkte = verschiedene Kurven = Mittelung nötig |
| **Heimisch vs. Alien** | Unterschiedliche Akkumulationsmuster zeigen ökologische Unterschiede |

</div>

---

## <span class="en">Take-Home Message</span><span class="de">Fazit</span>

<div class="en">

> Accumulation curves reveal how species are distributed across space. Comparing native and alien species shows us which group is more clustered and helps identify invasion hotspots.

</div>

<div class="de">

> Akkumulationskurven zeigen, wie Arten im Raum verteilt sind. Der Vergleich von heimischen und Alien-Arten zeigt uns, welche Gruppe stärker geclustert ist, und hilft Invasions-Hotspots zu identifizieren.

</div>
