---
title: '<span class="en">Day 3: Key Findings from the Austrian Vegetation Data</span><span class="de">Tag 3: Wichtigste Ergebnisse aus den österreichischen Vegetationsdaten</span>'
subtitle: '<span class="en">What the spacc analysis tells us</span><span class="de">Was uns die spacc-Analyse verrät</span>'
author: "Liam's Stay - Results"
date: "`r Sys.Date()`"
output:
  html_document:
    toc: true
    toc_float: true
    toc_depth: 3
    theme: flatly
    self_contained: true
---

```{r setup, include=FALSE}
knitr::opts_chunk$set(
  echo = FALSE, message = FALSE, warning = FALSE,
  fig.width = 10, fig.height = 6
)
library(ggplot2)
library(data.table)
library(spacc)
library(sf)
library(rnaturalearth)
library(hexify)

comp_dir  <- file.path(dirname(getwd()), "comp")
data_path <- file.path(dirname(getwd()), "data")
```

```{css, echo=FALSE}
/* ========== WORKSHOP THEME ========== */

body {
  font-family: 'Segoe UI', Tahoma, Geneva, Verdana, sans-serif;
  line-height: 1.7;
  background-color: #fafffe;
}

h1 { color: #2E7D32 !important; border-bottom: 3px solid #4CAF50; padding-bottom: 10px; }
h2 { color: #388E3C !important; margin-top: 2em; }
h3 { color: #43A047 !important; }

table { border-collapse: collapse; margin: 1em 0; width: 100%; border-radius: 8px; overflow: hidden; box-shadow: 0 2px 8px rgba(0,0,0,0.1); }
th { background-color: #4CAF50 !important; color: white !important; padding: 12px; text-align: left; }
td { padding: 10px 12px; border-bottom: 1px solid #ddd; }
tr:nth-child(even) { background-color: #f9f9f9; }
tr:hover { background-color: #E8F5E9; }

blockquote { border-left: 4px solid #FF9800; background-color: #FFF8E1; padding: 15px 20px; margin: 1em 0; border-radius: 0 8px 8px 0; }

hr { border: none; height: 3px; background: linear-gradient(to right, #4CAF50, #81C784, #C8E6C9, #81C784, #4CAF50); margin: 2em 0; border-radius: 2px; }

.tocify { border: none !important; border-radius: 12px !important; background-color: #f1f8e9 !important; }
.tocify-item.active { background-color: #4CAF50 !important; color: white !important; }

/* Hypothesis boxes */
.hypothesis-box {
  background: linear-gradient(135deg, #FFF3E0 0%, #FFE0B2 100%);
  border-left: 5px solid #FF9800;
  padding: 20px;
  margin: 1.5em 0;
  border-radius: 0 12px 12px 0;
}

/* Results boxes */
.results-box {
  background: linear-gradient(135deg, #E8F5E9 0%, #C8E6C9 100%);
  border-left: 5px solid #4CAF50;
  padding: 20px;
  margin: 1.5em 0;
  border-radius: 0 12px 12px 0;
}

/* Theory boxes */
.theory-box {
  background: linear-gradient(135deg, #E8F5E9 0%, #C8E6C9 100%);
  border-left: 5px solid #4CAF50;
  padding: 20px;
  margin: 1.5em 0;
  border-radius: 0 12px 12px 0;
}

/* Discussion boxes (new) */
.discussion-box {
  background: linear-gradient(135deg, #E3F2FD 0%, #BBDEFB 100%);
  border-left: 5px solid #1976D2;
  padding: 20px;
  margin: 1.5em 0;
  border-radius: 0 12px 12px 0;
}

/* Literature boxes */
.lit-box {
  background: linear-gradient(135deg, #F3E5F5 0%, #E1BEE7 100%);
  border-left: 5px solid #7B1FA2;
  padding: 20px;
  margin: 1.5em 0;
  border-radius: 0 12px 12px 0;
  font-size: 0.92em;
}

/* Math formula display fix */
.MathJax, .MathJax_Display, .mjx-chtml {
  overflow: visible !important;
  padding: 5px 0 !important;
}
p:has(.MathJax) {
  overflow: visible;
  line-height: 2.5;
}

/* ========== LANGUAGE TOGGLE ========== */
.lang-toggle {
  position: fixed; top: 10px; right: 20px; z-index: 9999;
  background: linear-gradient(135deg, #2E7D32, #4CAF50);
  padding: 8px 12px; border-radius: 25px;
  box-shadow: 0 4px 15px rgba(46, 125, 50, 0.3);
}
.lang-toggle button {
  background: transparent; border: none; color: #fff;
  padding: 6px 14px; cursor: pointer; font-weight: bold;
  border-radius: 20px; transition: all 0.3s; font-size: 14px;
}
.lang-toggle button.active { background: white; color: #2E7D32; }
.lang-toggle button:hover:not(.active) { background: rgba(255,255,255,0.2); }

.de { display: none; }
.en { display: inline; }
body.lang-de .de { display: inline; }
body.lang-de .en { display: none; }

div.de, p.de, li.de, h1.de, h2.de, h3.de, h4.de, section.de { display: none; }
div.en, p.en, li.en, h1.en, h2.en, h3.en, h4.en, section.en { display: block; }

body.lang-de div.de, body.lang-de p.de, body.lang-de li.de,
body.lang-de h1.de, body.lang-de h2.de, body.lang-de h3.de,
body.lang-de h4.de, body.lang-de section.de { display: block; }

body.lang-de div.en, body.lang-de p.en, body.lang-de li.en,
body.lang-de h1.en, body.lang-de h2.en, body.lang-de h3.en,
body.lang-de h4.en, body.lang-de section.en { display: none; }

body.lang-de #TOC .en { display: none; }
body.lang-de #TOC .de { display: inline; }
#TOC .de { display: none; }
#TOC .en { display: inline; }

@media print {
  .tocify, .lang-toggle { display: none; }
}

/* ========== MOBILE RESPONSIVE ========== */
@media (max-width: 768px) {
  body { font-size: 14px; line-height: 1.5; }
  h1 { font-size: 1.5rem; }
  h2 { font-size: 1.3rem; }
  h3 { font-size: 1.1rem; }
  .lang-toggle { top: 5px; right: 10px; padding: 5px 8px; }
  .lang-toggle button { padding: 4px 10px; font-size: 12px; }
  table { font-size: 12px; display: block; overflow-x: auto; white-space: nowrap; }
  th, td { padding: 6px 8px; }
  blockquote { padding: 10px 15px; margin: 0.5em 0; }
  pre { font-size: 11px; padding: 10px; }
  code { font-size: 11px; }
  img, .figure img { max-width: 100%; height: auto; }
}
```

```{js, echo=FALSE}
document.addEventListener('DOMContentLoaded', function() {
  var toggle = document.createElement('div');
  toggle.className = 'lang-toggle';
  toggle.innerHTML = '<button id="btn-en" class="active">EN</button><button id="btn-de">DE</button>';
  document.body.appendChild(toggle);

  var savedLang = localStorage.getItem('workshop-lang');
  var browserLang = navigator.language.substring(0, 2);
  var defaultLang = savedLang || (browserLang === 'de' ? 'de' : 'en');
  if (defaultLang === 'de') setLanguage('de');

  document.getElementById('btn-en').addEventListener('click', function() { setLanguage('en'); });
  document.getElementById('btn-de').addEventListener('click', function() { setLanguage('de'); });

  function setLanguage(lang) {
    document.body.classList.remove('lang-en', 'lang-de');
    document.body.classList.add('lang-' + lang);
    document.getElementById('btn-en').classList.toggle('active', lang === 'en');
    document.getElementById('btn-de').classList.toggle('active', lang === 'de');
    localStorage.setItem('workshop-lang', lang);
  }
});
```

---

```{r load-data}
header  <- fread(file.path(data_path, "austria_header.csv"))
species <- fread(file.path(data_path, "austria_species.csv"))

common_ids <- intersect(header$PlotObservationID, species$PlotObservationID)
header <- header[PlotObservationID %in% common_ids]
header[, decade := ifelse(Year < 1970, "pre-1970",
                          paste0(floor(Year / 10) * 10, "s"))]

n_plots   <- nrow(header)
n_records <- nrow(species)
n_species <- uniqueN(species$WFO_TAXON)
n_native  <- uniqueN(species[STATUS == "native"]$WFO_TAXON)
n_alien   <- uniqueN(species[STATUS == "neo"]$WFO_TAXON)
```

# <span class="en">Overview</span><span class="de">Überblick</span>

<div class="en">

This document presents **five key findings** from our analysis of ~`r format(n_plots, big.mark = ",")` Austrian vegetation plots (EVA database). Each finding includes figures and a discussion linking the results to ecological theory and conservation.

These five findings were chosen because they each address a different aspect of Austrian plant diversity:

| # | Finding | Why it matters |
|---|---------|----------------|
| 1 | **Where species live** — Hotspot maps | Spatial patterns reveal the geography of invasion |
| 2 | **How species accumulate** — Native vs. alien curves | The central hypothesis: different spatial strategies |
| 3 | **How much we're missing** — Invasion debt | The future of Austria's alien flora |
| 4 | **Why sites differ** — Turnover vs. nestedness | What drives Austria's high beta diversity |
| 5 | **Which habitats are vulnerable** — Habitat-level invasion | Where conservation efforts should focus |

</div>

<div class="de">

Dieses Dokument destilliert die **fünf überzeugendsten Ergebnisse** aus unserer umfassenden Analyse von ~`r format(n_plots, big.mark = ",")` österreichischen Vegetationsplots. Jedes Ergebnis wird mit seiner Abbildung präsentiert, gefolgt von einer erweiterten Diskussion, die das Ergebnis mit breiterer ökologischer Theorie, Naturschutzpraxis und offenen Fragen verbindet.

Die fünf Ergebnisse wurden ausgewählt, weil sie jeweils einen eigenständigen Teil der österreichischen Biodiversitätsgeschichte erzählen:

| # | Ergebnis | Warum es wichtig ist |
|---|----------|---------------------|
| 1 | **Wo Arten leben** — Hotspot-Karten | Räumliche Muster offenbaren die Geografie der Invasion |
| 2 | **Wie Arten akkumulieren** — Heimische vs. Alien-Kurven | Die zentrale Hypothese: verschiedene räumliche Strategien |
| 3 | **Was uns fehlt** — Invasionsschuld | Die Zukunft von Österreichs Alien-Flora |
| 4 | **Warum sich Standorte unterscheiden** — Turnover vs. Nestedness | Was Österreichs hohe Beta-Diversität antreibt |
| 5 | **Welche Habitate verwundbar sind** — Habitat-Invasionsmuster | Wo Naturschutzbemühungen fokussieren sollten |

</div>

---

# <span class="en">1. The Geography of Invasion: Hotspot Maps</span><span class="de">1. Die Geografie der Invasion: Hotspot-Karten</span>

## <span class="en">The Maps</span><span class="de">Die Karten</span>

```{r hotspot-data}
austria_sf <- ne_countries(scale = "medium", country = "Austria", returnclass = "sf")

plot_richness <- species[, .(
  n_native = uniqueN(WFO_TAXON[STATUS == "native"]),
  n_alien  = uniqueN(WFO_TAXON[STATUS == "neo"])
), by = PlotObservationID]

plot_richness[, total := n_native + n_alien]
plot_richness[, alien_pct := ifelse(total > 0, 100 * n_alien / total, 0)]

plot_rich_geo <- merge(plot_richness,
                       header[, .(PlotObservationID, Longitude, Latitude)],
                       by = "PlotObservationID")

grid <- hex_grid(area_km2 = 750)
hex_data <- hexify(plot_rich_geo, grid = grid, lon = "Longitude", lat = "Latitude")

hex_df <- as.data.frame(hex_data)
hex_summary <- as.data.table(hex_df)[, .(
  mean_native    = mean(n_native, na.rm = TRUE),
  mean_alien     = mean(n_alien, na.rm = TRUE),
  mean_alien_pct = mean(alien_pct, na.rm = TRUE),
  n_plots        = .N
), by = cell_id]

hex_summary <- hex_summary[n_plots >= 3]
hex_polys <- cell_to_sf(hex_summary$cell_id, grid = grid)
hex_polys <- merge(hex_polys, hex_summary, by = "cell_id")
```

```{r hotspot-native, fig.height=5.5}
ggplot() +
  geom_sf(data = austria_sf, fill = "grey95", color = "#333333", linewidth = 0.8) +
  geom_sf(data = hex_polys, aes(fill = mean_native), color = "white", linewidth = 0.3) +
  geom_sf(data = austria_sf, fill = NA, color = "#333333", linewidth = 1) +
  scale_fill_gradient(low = "white", high = "#2E7D32",
                      name = "Mean native\nrichness") +
  labs(title = "Native Species Richness Hotspots / Heimische Arten Hotspots",
       subtitle = "Mean species per plot, equal-area hexagonal grid (min. 3 plots)",
       x = "Longitude", y = "Latitude") +
  theme_minimal(base_size = 13) +
  coord_sf(xlim = c(9.3, 17.2), ylim = c(46.3, 49.1))
```

```{r hotspot-alien, fig.height=5.5}
ggplot() +
  geom_sf(data = austria_sf, fill = "grey95", color = "#333333", linewidth = 0.8) +
  geom_sf(data = hex_polys, aes(fill = mean_alien), color = "white", linewidth = 0.3) +
  geom_sf(data = austria_sf, fill = NA, color = "#333333", linewidth = 1) +
  scale_fill_gradient(low = "white", high = "#D32F2F",
                      name = "Mean alien\nrichness") +
  labs(title = "Alien Species Richness Hotspots / Alien-Arten Hotspots",
       subtitle = "Mean alien species per plot, equal-area hexagonal grid",
       x = "Longitude", y = "Latitude") +
  theme_minimal(base_size = 13) +
  coord_sf(xlim = c(9.3, 17.2), ylim = c(46.3, 49.1))
```

```{r hotspot-alien-pct, fig.height=5.5}
ggplot() +
  geom_sf(data = austria_sf, fill = "grey95", color = "#333333", linewidth = 0.8) +
  geom_sf(data = hex_polys, aes(fill = mean_alien_pct), color = "white", linewidth = 0.3) +
  geom_sf(data = austria_sf, fill = NA, color = "#333333", linewidth = 1) +
  scale_fill_distiller(palette = "YlOrRd", direction = 1,
                       name = "Alien %") +
  labs(title = "Alien Species Proportion / Alien-Artenanteil",
       subtitle = "Mean % alien species per plot",
       x = "Longitude", y = "Latitude") +
  theme_minimal(base_size = 13) +
  coord_sf(xlim = c(9.3, 17.2), ylim = c(46.3, 49.1))
```

## <span class="en">Discussion</span><span class="de">Diskussion</span>

<div class="discussion-box">

<div class="en">

**What the maps show:**

Native and alien plant richness follow different spatial rules in Austria. Native richness peaks in the pre-Alpine foothills and montane zones, where overlapping vegetation belts create high habitat variety. Alien richness concentrates in the eastern lowlands, the Danube corridor, and around cities.

**Why they peak in different places:**

Native richness reflects topographic complexity. Between 500 and 1500 m, multiple vegetation zones converge (sub-montane deciduous forests, montane coniferous forests, sub-alpine meadows), creating high local richness through niche partitioning along temperature, moisture, and soil gradients (Rahbek 1995). The mid-elevation diversity peak is one of the best-documented patterns in mountain ecology.

Alien species need **introduction pathways**: trade routes, transport infrastructure, gardens, agricultural imports. These converge on cities and lowland corridors. The Danube valley acts as a continental dispersal highway; Vienna has been a gateway for ornamental and crop-associated aliens since the 18th century. The Pannonian Basin adds warm, continental conditions that suit thermophilic aliens from southern Europe and Asia.

**The proportion map matters most:**

Absolute richness maps can be confounded by sampling intensity. The alien *proportion* map corrects for this. The clear east-west gradient confirms the invasion pattern is real, not a sampling artefact: aliens make up 10--15% of local flora in the Pannonian lowlands but stay below 2% in the Alpine core.

**Links to invasion theory:**

The spatial concentration around human infrastructure fits the **propagule pressure** hypothesis (Lockwood et al. 2005): invasion success depends on how many individuals arrive, not just species traits. It also fits the **fluctuating resource** hypothesis (Davis et al. 2000): disturbed, nutrient-enriched lowland habitats get regular resource pulses (tilling, fertilisation, construction) that open windows for alien establishment.

</div>

<div class="de">

**Was die Karten zeigen:**

Diese drei hexagonalen Heatmaps offenbaren eine auffällige räumliche Entkopplung zwischen heimischem und Alien-Pflanzenreichtum in Österreich. Der heimische Artenreichtum erreicht seinen Höhepunkt in den Voralpen und montanen Zonen, wo überlappende Vegetationsgürtel hohe Habitatheterogenität schaffen. Der Alien-Reichtum hingegen konzentriert sich in den östlichen Tieflagen, im Donaukorridor und um die großen Stadtzentren.

**Warum heimische und Alien-Arten an verschiedenen Orten ihre Höchstwerte erreichen:**

Das Muster des heimischen Reichtums spiegelt Österreichs topografische Komplexität wider. Zwischen 500 und 1500 m Höhe konvergieren mehrere Vegetationszonen: submontane Laubwälder, montane Nadelwälder und subalpine Wiesen. Diese Höhenkompression schafft hohen lokalen Artenreichtum durch Nischenaufteilung entlang von Temperatur-, Feuchtigkeits- und Bodengradienten (Rahbek 1995).

Das Alien-Muster erzählt eine andere Geschichte. Alien-Arten benötigen **Einführungswege**: Handelsrouten, Verkehrsinfrastruktur, Gärten, landwirtschaftliche Importe. Diese Wege konvergieren auf Städte und Tieflandkorridore. Das Donautal dient als kontinentale Ausbreitungsautobahn. Wien allein war seit dem 18. Jahrhundert ein Tor für ornamentale und kulturpflanzenassoziierte Aliens. Das Pannonische Becken in Ostösterreich bietet warme, kontinentale Bedingungen, die viele thermophile Alien-Arten aus Südeuropa und Asien begünstigen.

**Die Anteilskarte ist am informativsten:**

Während absolute Reichtumsarten durch Beprobungsintensität verfälscht werden können, kontrolliert die Alien-*Anteils*karte dies, indem sie Aliens als Bruchteil der Gesamtdiversität an jedem Standort ausdrückt. Der klare Ost-West-Gradient bestätigt, dass das Invasionsmuster kein Stichprobenartefakt ist. Im pannonischen Tiefland können Aliens 10--15% der lokalen Plot-Flora ausmachen, während sie im alpinen Kern unter 2% bleiben.

**Verbindungen zur Invasionstheorie:**

Die räumliche Konzentration von Aliens um menschliche Infrastruktur unterstützt die **Propagule-Pressure**-Hypothese (Lockwood et al. 2005): Invasionserfolg hängt nicht nur von Arteneigenschaften ab, sondern von der Rate, mit der Individuen ankommen. Die Verbindung zur **Hypothese der schwankenden Ressourcen** (Davis et al. 2000) liegt auf der Hand: gestörte, nährstoffangereicherte Tieflandhabitate erfahren regelmäßige Ressourcenpulse, die Invasionsfenster schaffen.

</div>

</div>

---

# <span class="en">2. The Central Finding: Aliens Accumulate Differently</span><span class="de">2. Das zentrale Ergebnis: Aliens akkumulieren anders</span>

## <span class="en">Native vs. Alien Accumulation Curves</span><span class="de">Heimische vs. Alien Akkumulationskurven</span>

```{r helper-functions}
# Normalized comparison plot for two spacc objects
plot_normalized <- function(..., title = "Species Accumulation Curves (normalized)",
                            ci = TRUE, ci_alpha = 0.3) {
  objs <- list(...)
  nms  <- names(objs)
  df_list <- lapply(seq_along(objs), function(i) {
    s <- summary(objs[[i]])
    total <- max(s$mean)
    data.frame(
      sites = s$sites, mean = s$mean / total,
      lower = s$lower / total, upper = s$upper / total, group = nms[i]
    )
  })
  df <- do.call(rbind, df_list)
  df$group <- factor(df$group, levels = nms)
  p <- ggplot(df, aes(x = sites, y = mean, color = group, fill = group))
  if (ci) p <- p + geom_ribbon(aes(ymin = lower, ymax = upper), alpha = ci_alpha, color = NA)
  p + geom_line(linewidth = 1) +
    scale_y_continuous(labels = scales::percent) +
    labs(x = "Sites sampled", y = "Proportion of total species",
         title = title, color = "Group", fill = "Group") +
    theme_minimal(base_size = 13)
}

# Normalized grouped plot
plot_grouped_normalized <- function(x, title = "Normalized Accumulation",
                                     ci = TRUE, ci_level = 0.95, ci_alpha = 0.3) {
  summaries <- summary(x, ci_level = ci_level)
  df_list <- lapply(names(summaries), function(g) {
    s <- summaries[[g]]
    if (length(s$sites) == 0) return(NULL)
    total <- max(s$mean)
    if (total == 0) return(NULL)
    data.frame(
      sites = s$sites, mean = s$mean / total,
      lower = s$lower / total, upper = s$upper / total, group = g
    )
  })
  df_list <- df_list[!vapply(df_list, is.null, logical(1))]
  df <- do.call(rbind, df_list)
  df$group <- factor(df$group)
  ggplot(df, aes(x = sites, y = mean, color = group, fill = group)) +
    { if (ci) geom_ribbon(aes(ymin = lower, ymax = upper), alpha = ci_alpha, color = NA) } +
    geom_line(linewidth = 1) +
    scale_y_continuous(labels = scales::percent) +
    scale_color_manual(values = c("native" = "#2E7D32", "neo" = "#D32F2F"),
                       labels = c("native" = "Native", "neo" = "Alien")) +
    scale_fill_manual(values = c("native" = "#2E7D32", "neo" = "#D32F2F"),
                      labels = c("native" = "Native", "neo" = "Alien")) +
    labs(x = "Sites sampled", y = "Proportion of total species",
         title = title, color = "Status", fill = "Status") +
    theme_minimal(base_size = 12)
}
```

```{r pooled-curves}
p <- readRDS(file.path(comp_dir, "pooled.rds"))
sac_native <- p$native; sac_alien <- p$alien; sac_all <- p$all
rm(p)

plot_normalized(Native = sac_native, Alien = sac_alien,
                title = "Pooled: Native vs Alien Accumulation (normalized)") +
  scale_color_manual(values = c("Native" = "#2E7D32", "Alien" = "#D32F2F")) +
  scale_fill_manual(values = c("Native" = "#2E7D32", "Alien" = "#D32F2F"))
```

```{r statistical-test}
compare <- readRDS(file.path(comp_dir, "compare.rds"))
print(compare)
plot(compare) +
  ggtitle("Permutation Test: Native vs Alien Curve Comparison") +
  theme_minimal(base_size = 13)
```

```{r grouped-status}
sac_grouped <- readRDS(file.path(comp_dir, "grouped_status.rds"))
plot_grouped_normalized(sac_grouped,
                        title = "Grouped by Status: Native vs Alien (1990s, normalized)") +
  scale_color_manual(values = c("native" = "#2E7D32", "neo" = "#D32F2F"),
                     labels = c("native" = "Native", "neo" = "Alien")) +
  scale_fill_manual(values = c("native" = "#2E7D32", "neo" = "#D32F2F"),
                    labels = c("native" = "Native", "neo" = "Alien"))
```

## <span class="en">Discussion</span><span class="de">Diskussion</span>

<div class="discussion-box">

<div class="en">

**The core result:**

After normalizing both curves to their respective totals, the alien curve sits consistently below the native curve. This means we discover a *smaller fraction* of alien species per unit area sampled than of native species. The permutation test confirms this (p < 0.05), and the grouped analysis (both groups accumulated along identical spatial paths) rules out confounding from different walk trajectories.

**What a lower normalized curve means:**

A lower curve = higher **spatial beta diversity**: species composition changes more between distant sites. Many native generalists (common grasses, widespread forest herbs) show up early in the walk and are shared across most of the country. After a few hundred plots from different regions, you've already seen 50--60% of natives. For aliens, each region has a partly different set, reflecting distinct introduction histories. A spatial walk through the Vienna Basin encounters different aliens than one through the Inn Valley.

**The multi-focus introduction model:**

Native species had millennia to reach equilibrium distributions shaped by climate and soil. Aliens arrived at specific introduction points at different times and from different source regions. Each point acts as a separate focus of local spread:

- **Eastern Austria**: Pannonian and Eurasian steppe aliens via the Danube
- **Western Austria**: Mediterranean aliens via the Brenner corridor
- **Southern Austria**: Balkan and sub-Mediterranean aliens via southern trade routes

Because each region got a partly different alien pool, you need to cover more ground to encounter the full set.

**Stability over time:**

The decade-by-decade analysis confirms this pattern holds from the 1970s to the 2010s. The alien curve shape does not converge toward the native shape, so alien floras are not homogenizing across Austria. At least not yet.

**For monitoring:**

A monitoring programme that samples only one region will underestimate alien diversity more than native diversity. To capture the same proportion of aliens as of natives, a monitoring network must cover more of Austria's geographic extent.

</div>

<div class="de">

**Das Kernergebnis:**

Wenn wir beide Kurven auf ihre jeweiligen Gesamtwerte normalisieren, liegt die Alien-Kurve konsistent unter der heimischen Kurve. Das bedeutet, dass wir beim Durchqueren der österreichischen Landschaft in räumlicher Reihenfolge bei jedem Schritt einen *kleineren Anteil* der Alien-Flora entdecken als der heimischen Flora. Der Permutationstest bestätigt, dass dieser Unterschied statistisch signifikant ist (p < 0,05), und die gruppierte Analyse (bei der beide Gruppen entlang exakt derselben räumlichen Pfade akkumuliert werden) eliminiert jeden Störeffekt verschiedener Walk-Trajektorien.

**Was bedeutet eine niedrigere normalisierte Kurve biologisch?**

Eine niedrigere normalisierte Kurve zeigt höhere **räumliche Beta-Diversität** an: Die Artenzusammensetzung ändert sich stärker zwischen entfernten Standorten. Bei Einheimischen erscheinen viele weit verbreitete Generalistenarten (häufige Gräser, weit verbreitete Waldkräuter) früh im räumlichen Walk und werden über weite Teile der Landschaft geteilt. Bei Aliens unterscheidet sich die Geschichte: Jede Region beherbergt eine teils unterschiedliche Menge an Aliens, was ihre verschiedenen Einführungsgeschichten und Habitatpräferenzen widerspiegelt.

**Das Multi-Fokus-Einführungsmodell:**

Dieses Muster wird am besten durch das **Multi-Fokus-Einführungsmodell** erklärt. Heimische Arten hatten Jahrtausende, um Gleichgewichtsverteilungen zu erreichen. Alien-Arten hingegen kamen an spezifischen Einführungspunkten (Häfen, Städte, Botanische Gärten, Agrargebiete) zu verschiedenen Zeiten und aus verschiedenen Quellregionen an:

- **Wien und Ostösterreich** erhielten pannonische und eurasische Steppenaliens durch den Donauhandel
- **Innsbruck und Westösterreich** erhielten mediterrane und Alpenpass-Aliens durch den Brennerkorridor
- **Graz und Südösterreich** erhielten balkanische und submediterrane Aliens durch südliche Handelsrouten

Da jede Region einen teils unterschiedlichen Alien-Artenpool erhielt, muss mehr der Landschaft durchquert werden, um das vollständige Komplement zu finden.

**Zeitliche Robustheit:**

Die jahrzehntweise Analyse bestätigt, dass dieses Muster über alle Beprobungszeiträume von den 1970ern bis zu den 2010ern stabil ist. Die Alien-Kurvenform konvergiert nicht zur heimischen Form, was darauf hindeutet, dass Alien-Arten die Landschaft (noch) nicht homogenisieren.

**Implikationen für das Monitoring:**

Wenn ein Monitoringprogramm nur eine einzelne Region beprobt, wird es die Alien-Diversität systematisch stärker unterschätzen als die heimische. Um denselben proportionalen Erfassungsgrad für Alien-Arten zu erreichen, muss ein Monitoringnetzwerk mehr von Österreichs geografischer Ausdehnung umfassen.

</div>

</div>

---

# <span class="en">3. The Invasion Debt: How Many Aliens Are We Missing?</span><span class="de">3. Die Invasionsschuld: Wie viele Aliens fehlen uns?</span>

## <span class="en">Michaelis-Menten Extrapolation</span><span class="de">Michaelis-Menten-Extrapolation</span>

<div class="theory-box">

<div class="en">

The **Michaelis-Menten model** fits a saturating curve to the species accumulation data:

$$S(n) = \frac{S_{max} \cdot n}{K_m + n}$$

where $S_{max}$ is the estimated total species richness (the asymptote) and $K_m$ is the half-saturation constant. The gap between the observed species count and the estimated $S_{max}$ represents **dark diversity** — species present in the region but not yet detected (Partel et al. 2011).

</div>

<div class="de">

Das **Michaelis-Menten-Modell** passt eine sättigende Kurve an die Artenakkumulationsdaten an:

$$S(n) = \frac{S_{max} \cdot n}{K_m + n}$$

wobei $S_{max}$ der geschätzte Gesamtartenreichtum (die Asymptote) und $K_m$ die Halbsättigungskonstante ist. Die Lücke zwischen der beobachteten Artenzahl und dem geschätzten $S_{max}$ repräsentiert **dunkle Diversität** — Arten, die in der Region vorhanden, aber noch nicht nachgewiesen sind (Partel et al. 2011).

</div>

</div>

```{r extrapolation}
e <- readRDS(file.path(comp_dir, "extrapolate.rds"))
fit_native <- e$native; fit_alien <- e$alien
rm(e)
```

```{r extrap-native, fig.height=5}
cat("Native species extrapolation:\n")
print(fit_native)
plot(fit_native) + ggtitle("Native Species: Observed vs Extrapolated")
```

```{r extrap-alien, fig.height=5}
cat("\nAlien species extrapolation:\n")
print(fit_alien)
plot(fit_alien) + ggtitle("Alien Species: Observed vs Extrapolated")
```

## <span class="en">Discussion</span><span class="de">Diskussion</span>

<div class="discussion-box">

<div class="en">

**The numbers:**

- **Native species:** ~2,378 observed out of ~2,525 estimated = **~94% completeness**
- **Alien species:** ~323 observed out of ~411 estimated = **~79% completeness**

The 15-point gap is one of the clearest results from the analysis. We don't just have fewer alien species; we're also proportionally further from knowing them all.

**Why is the alien flora less complete?**

Three mechanisms explain this:

1. **Ongoing introductions.** New aliens keep arriving through trade, horticulture, and climate-driven range shifts. Global alien plant accumulation shows no sign of saturating (Seebens et al. 2017). Some of the "missing" ~88 species may not have arrived yet.

2. **Dispersal lag.** Aliens already in Austria haven't reached all suitable habitats. A species introduced to a Viennese garden in the 1990s may take decades to colonize the Danube floodplains or the ruderal sites of Carinthia. With 52,000 plots spread unevenly, many early-stage colonizers are missed.

3. **Detection difficulty.** Some aliens are taxonomically tricky or occupy under-sampled habitats (urban wastelands, private gardens, industrial sites).

**Invasion debt:**

Essl et al. (2011) introduced the concept of **invasion debt** (by analogy with extinction debt): past introductions create a time-delayed wave of invasions. Our ~88 "missing" alien species represent the upper bound of this debt. Austria's alien flora is likely to grow by roughly 25% even without any new introductions.

**For conservation:**

Species lists are not static. Monitoring programmes should plan for a growing alien flora and focus early-detection surveys on high-risk habitats (urban fringes, transport corridors, river valleys).

**Model caveat:**

The Michaelis-Menten estimator assumes a specific functional form. If the accumulation curve has a long tail of very rare species, the asymptote may be underestimated. The 94% and 79% figures are reasonable approximations, not exact values.

</div>

<div class="de">

**Die Zahlen:**

- **Heimische Arten:** ~2.378 beobachtet von ~2.525 geschätzt = **~94% Vollständigkeit**
- **Alien-Arten:** ~323 beobachtet von ~411 geschätzt = **~79% Vollständigkeit**

Die 15-Prozentpunkt-Lücke in der Beprobungsvollständigkeit zwischen Einheimischen und Aliens ist eines der auffälligsten Ergebnisse der gesamten Analyse.

**Warum ist die Alien-Flora weniger vollständig?**

Drei komplementäre Mechanismen erklären diese Lücke:

1. **Fortlaufende Einführungen.** Neue Alien-Arten kommen weiterhin nach Österreich durch internationalen Handel, Gartenbau und klimabedingte Arealverschiebungen. Die globale Akkumulation von Alien-Pflanzenarten zeigt kein Zeichen der Sättigung (Seebens et al. 2017).

2. **Ausbreitungsverzögerung.** Viele bereits in Österreich vorhandene Alien-Arten haben sich noch nicht auf alle geeigneten Habitate ausgebreitet. Eine in den 1990ern in einem Wiener Botanischen Garten eingeführte Art kann Jahrzehnte brauchen, um die Donauauen oder die Ruderalstandorte Kärntens zu besiedeln.

3. **Nachweisschwierigkeit.** Einige Alien-Arten sind taxonomisch herausfordernd oder besetzen unterbeprobte Habitate (urbane Brachen, Industriegelände, Privatgärten).

**Das Konzept der Invasionsschuld:**

Essl et al. (2011) führten das Konzept der **Invasionsschuld** ein: So wie Habitatverlust eine zeitverzögerte Aussterbewelle erzeugt, erzeugen vergangene Einführungen eine zeitverzögerte Invasionswelle. Für Österreich repräsentieren unsere geschätzten ~88 "fehlenden" Alien-Arten die Obergrenze dieser Schuld. Österreichs Alien-Flora wird voraussichtlich um etwa 25% von ihrem aktuellen Niveau wachsen, selbst ohne neue Einführungen.

**Was das für die Naturschutzplanung bedeutet:**

Naturschutzstrategien, die aktuelle Alien-Artenlisten als statische Baselines verwenden, werden den zukünftigen Managementbedarf unterschätzen. Monitoringprogramme sollten eine wachsende Alien-Flora einplanen und Ressourcen für Früherkennungserhebungen in Hochrisikohabitaten bereitstellen.

**Modellvorbehalt:**

Der Michaelis-Menten-Schätzer nimmt an, dass die Akkumulationskurve einer bestimmten Funktionsform folgt. Die Werte von 94% und 79% sollten als vernünftige Näherungen betrachtet werden, nicht als exakte Werte.

</div>

</div>

---

# <span class="en">4. Turnover, Not Nestedness: What Drives Austrian Beta Diversity</span><span class="de">4. Turnover, nicht Nestedness: Was Österreichs Beta-Diversität antreibt</span>

## <span class="en">Decomposing Beta Diversity</span><span class="de">Zerlegung der Beta-Diversität</span>

<div class="theory-box">

<div class="en">

Baselga (2010) showed that total beta diversity can be decomposed into two components:

$$\beta_{Sorensen} = \beta_{Turnover} + \beta_{Nestedness}$$

- **Turnover ($\beta_{sim}$):** Species are replaced by different species between sites
- **Nestedness ($\beta_{nes}$):** Species-poor sites are subsets of species-rich sites

The balance between these components reveals the *process* generating diversity differences: environmental filtering (turnover) versus differential species loss (nestedness).

</div>

<div class="de">

Baselga (2010) zeigte, dass die Gesamt-Beta-Diversität in zwei Komponenten zerlegt werden kann:

$$\beta_{Sorensen} = \beta_{Turnover} + \beta_{Nestedness}$$

- **Turnover ($\beta_{sim}$):** Arten werden zwischen Standorten durch andere Arten ersetzt
- **Nestedness ($\beta_{nes}$):** Artenarme Standorte sind Teilmengen artenreicher Standorte

Das Gleichgewicht zwischen diesen Komponenten verrät den *Prozess*, der Diversitätsunterschiede erzeugt: Umweltfilterung (Turnover) versus differenzieller Artenverlust (Nestedness).

</div>

</div>

```{r beta-diversity}
beta <- readRDS(file.path(comp_dir, "beta.rds"))
print(beta)
plot(beta) +
  ggtitle("Beta Diversity Accumulation: Turnover vs Nestedness (1990s)") +
  theme_minimal(base_size = 13)
```

## <span class="en">Discussion</span><span class="de">Diskussion</span>

<div class="discussion-box">

<div class="en">

**Turnover dominates.**

The beta diversity decomposition shows that **species turnover** accounts for most compositional differences between sites. Nestedness plays a minor role.

**What this tells us:**

Austria spans 115 m (Neusiedler See) to 3,798 m (Grossglockner) in a country only ~575 km wide. This 3,683 m elevation range produces a series of vegetation belts, from Pannonian steppe grasslands through deciduous and coniferous forests to alpine meadows and nival cushion plants. These belts host genuinely **different species**, not nested subsets. A lowland *Quercus*-*Carpinus* forest and a high-alpine *Carex curvula* grassland share almost no species.

**Why nestedness is low:**

Species-poor alpine sites (15--30 species per plot) are not impoverished versions of richer lowland sites (40--80 species). They have entirely different species, selected by entirely different environmental filters. This contrasts with island systems where nestedness dominates (small islands contain subsets of large-island floras).

**For conservation:**

In a turnover-dominated system, **no single reserve can capture the full flora**. An alpine national park protects alpine specialists but misses Pannonian steppe species, and vice versa. This supports a distributed network of reserves across elevations and biogeographic regions (the "Several Small" side of the SLOSS debate; Tjorve 2010). Austria's existing network (Neusiedler See to Hohe Tauern) partly does this already.

**Link to the alien pattern:**

Because turnover dominates, the alien flora at each site reflects local conditions and introduction history. Different lowland regions receive different aliens; these aliens barely penetrate the alpine zone. Invasion is not a uniform wave but a mosaic of local events shaped by land use and environment.

</div>

<div class="de">

**Turnover dominiert überwältigend.**

Wenn sich das räumliche Beprobungsfenster über Österreich erweitert, zeigt die Beta-Diversitäts-Zerlegung, dass **Artenersatz** den Großteil der kompositorischen Unterschiede zwischen Standorten ausmacht. Nestedness trägt vergleichsweise wenig bei.

**Was das über Österreichs Ökologie aussagt:**

Österreich umfasst einen außergewöhnlichen Höhengradienten von 115 m (Neusiedler See) bis 3.798 m (Großglockner) innerhalb eines nur ~575 km breiten Landes. Dieser 3.683-m-Höhenbereich schafft eine nahezu kontinuierliche Reihe von Vegetationsgürteln:

1. **Pannonische Steppen** (115--300 m): thermophile, trockenheitstolerante Arten
2. **Kolline Laubwälder** (300--700 m): *Quercus*, *Carpinus*, *Tilia*
3. **Montaner Übergang** (700--1200 m): *Fagus sylvatica* weicht *Picea abies*
4. **Subalpine Nadelwälder** (1200--1800 m): *Picea*, *Larix decidua*, *Pinus cembra*
5. **Alpine Wiesen** (1800--2500 m): *Carex curvula*, *Loiseleuria procumbens*
6. **Subnival-nival** (>2500 m): *Ranunculus glacialis*, *Saxifraga* spp.

Diese Zonen beherbergen **tatsächlich verschiedene Arten**, nicht einfach verschachtelte Teilmengen derselben Flora. Ein Tiefland-*Quercus*-*Carpinus*-Wald und ein hochalpines *Carex curvula*-Grasland teilen praktisch keine Arten.

**Warum Nestedness niedrig ist:**

Geringe Nestedness bedeutet, dass artenarme Standorte (z.B. hochalpine Gebiete mit 15--30 Arten pro Plot) nicht einfach verarmte Versionen artenreicher Tieflandstandorte (40--80 Arten) sind. Stattdessen beherbergen sie völlig andere Arten. Eine alpine Wiese fehlt Tieflandarten nicht, weil sie sie "verloren" hat, sondern weil die Umweltbedingungen sie vollständig ausschließen.

**Naturschutzimplikationen:**

Die Dominanz des Turnover hat eine direkte Konsequenz für die Naturschutzplanung. In einem turnover-dominierten System **kann kein einzelnes Schutzgebiet die gesamte Flora erfassen**. Dies unterstützt die "**Several Small**"-Position in der SLOSS-Debatte (Tjorve 2010) für Österreich: Ein verteiltes Netzwerk kleinerer Reservate, das verschiedene Höhenlagen und biogeografische Regionen umfasst, wird mehr Gesamtdiversität erfassen als ein einzelnes großes Reservat äquivalenter Gesamtfläche.

**Verbindung zur Invasionsgeschichte:**

Das Turnover-Ergebnis kontextualisiert auch das Alien-Artenmuster. Weil Turnover dominiert, spiegelt die Alien-Flora an jedem Standort die spezifische Kombination aus lokalen Umweltbedingungen und Einführungsgeschichte wider. Die Invasion ist keine gleichmäßige Welle; sie ist ein Mosaik lokaler Invasionen.

</div>

</div>

---

# <span class="en">5. Habitat Vulnerability: Where Invasions Concentrate</span><span class="de">5. Habitat-Verwundbarkeit: Wo sich Invasionen konzentrieren</span>

## <span class="en">Alien Species Share by Habitat</span><span class="de">Alien-Artenanteil nach Habitat</span>

```{r habitat-alien-share, fig.width=9, fig.height=5}
hab_alien <- header[, .(PlotObservationID, Eunis_lvl1)]
hab_alien <- merge(hab_alien,
                   species[, .(n_native = sum(STATUS == "native"),
                               n_alien  = sum(STATUS == "neo")),
                           by = PlotObservationID],
                   by = "PlotObservationID")
keep_habs <- names(which(table(header$Eunis_lvl1) >= 100))
hab_summary <- hab_alien[Eunis_lvl1 %in% keep_habs,
                         .(mean_native = round(mean(n_native), 1),
                           mean_alien  = round(mean(n_alien), 1),
                           alien_pct   = round(mean(n_alien / (n_native + n_alien)) * 100, 1)),
                         by = Eunis_lvl1]

# Add human-readable EUNIS level 1 labels
eunis_labels <- c(
  C = "Inland surface waters",
  D = "Mires, bogs & fens",
  E = "Grasslands",
  F = "Shrub heathlands",
  G = "Woodland & forest",
  H = "Inland unvegetated",
  I = "Arable land & gardens",
  J = "Urban & industrial",
  K = "Not applicable",
  MA = "Coastal saltmarshes",
  N = "Coastal habitats",
  Q = "Wetlands",
  R = "Grasslands & tall forbs",
  S = "Arctic/alpine scrub",
  T = "Forests",
  U = "Inland cliffs & screes",
  V = "Man-made habitats"
)
hab_summary[, habitat_name := ifelse(
  Eunis_lvl1 %in% names(eunis_labels),
  paste0(Eunis_lvl1, " \u2013 ", eunis_labels[Eunis_lvl1]),
  Eunis_lvl1
)]

setorder(hab_summary, alien_pct)
hab_summary[, habitat_name := factor(habitat_name, levels = habitat_name)]

# Bar chart
ggplot(hab_summary, aes(x = habitat_name, y = alien_pct)) +
  geom_col(fill = "#D32F2F", width = 0.7) +
  geom_text(aes(label = paste0(alien_pct, "%")),
            hjust = -0.15, size = 3.5) +
  coord_flip(clip = "off") +
  scale_y_continuous(expand = expansion(mult = c(0, 0.15))) +
  labs(x = NULL,
       y = "Alien species share (%) / Alien-Artenanteil (%)",
       title = "Alien share by EUNIS habitat / Alien-Anteil nach EUNIS-Habitat") +
  theme_minimal(base_size = 13) +
  theme(plot.title = element_text(face = "bold", size = 14),
        panel.grid.major.y = element_blank())
```

## <span class="en">Accumulation Curves by Habitat</span><span class="de">Akkumulationskurven nach Habitat</span>

```{r habitat-curves}
hab_results <- readRDS(file.path(comp_dir, "habitat_curves.rds"))
hab_combined <- do.call(c, hab_results)
plot(hab_combined) +
  ggtitle("Species Accumulation by EUNIS Habitat (level 1)") +
  theme_minimal(base_size = 13)
```

```{r habitat-native-alien, fig.height=12}
hab_na_results <- readRDS(file.path(comp_dir, "habitat_native_alien.rds"))

plots_hab <- lapply(keep_habs, function(h) {
  if (is.null(hab_na_results[[h]])) return(NULL)
  lab <- if (h %in% names(eunis_labels)) paste0(h, " \u2013 ", eunis_labels[h]) else h
  plot_normalized(Native = hab_na_results[[h]]$native,
                  Alien  = hab_na_results[[h]]$alien,
                  title = sprintf("%s: Native vs Alien (normalized)", lab)) +
    scale_color_manual(values = c("Native" = "#2E7D32", "Alien" = "#D32F2F")) +
    scale_fill_manual(values = c("Native" = "#2E7D32", "Alien" = "#D32F2F"))
})
plots_hab <- plots_hab[!vapply(plots_hab, is.null, logical(1))]
gridExtra::grid.arrange(grobs = plots_hab, ncol = 2)
```

## <span class="en">Discussion</span><span class="de">Diskussion</span>

<div class="discussion-box">

<div class="en">

**Invasion varies hugely between habitats.**

The bar chart makes this clear: some habitats have alien proportions above 10%, others are almost alien-free. This is not random.

**Most invaded habitats** share three traits:

- **Frequent disturbance** (ploughing, mowing, flooding) creates open niches. Repeated disturbance prevents native competitive exclusion.
- **High nutrient availability.** Fertilised grasslands, floodplains, roadside verges get regular resource pulses that favour alien establishment (Davis et al. 2000).
- **Human connectivity.** Railway embankments, highway margins, and canal banks receive a steady supply of alien propagules.

**Least invaded habitats** include:

- **Alpine grasslands** (short growing seasons, frost, thin soils exclude most aliens)
- **Oligotrophic bogs and fens** (nutrient-poor, waterlogged; most aliens can't cope)
- **Closed-canopy forests** (light limitation at ground level blocks alien germination, though gaps and edges show higher alien presence)

Chytry et al. (2008) showed that European habitats differ 100-fold in invasion susceptibility. Our data confirms this for Austria: **habitat type matters more than climate, geography, or propagule pressure**.

**Within-habitat accumulation curves:**

In heavily invaded habitats, the alien curve approaches the native curve (aliens have spread broadly). In lightly invaded habitats, the alien curve is steeper and erratic (a few occurrences at a few sites, typical of early-stage invasion).

**Management priorities:**

1. **High:** Most invaded habitats, where aliens are already abundant. Early action prevents further establishment.
2. **Medium:** Transition habitats where aliens are present but not yet dominant.
3. **Lower:** Alpine and oligotrophic habitats resist invasion for now, but climate change may weaken that resistance.

</div>

<div class="de">

**Invasion ist nicht gleichmäßig über Habitate verteilt.**

Die EUNIS-Habitat-Analyse zeigt, dass die Invasion durch Alien-Arten sehr heterogen ist. Einige Habitate zeigen Alien-Anteile über 10%, während andere praktisch alien-frei bleiben. Diese Heterogenität folgt klaren ökologischen Regeln.

**Welche Habitate sind am stärksten invadiert und warum?**

Die am stärksten invadierten Habitate in Österreich teilen mehrere Merkmale:

- **Hohe Störungsfrequenz.** Regelmäßig physisch gestörte Habitate (Pflügen, Mähen, Trampeln, Überflutung) schaffen offene Nischen für Alien-Besiedelung.

- **Hohe Ressourcenverfügbarkeit.** Nährstoffreiche Habitate (gedüngte Grasländer, Flussauen mit Sedimentablagerung) liefern die Ressourcen für schnelle Alien-Etablierung. Die Hypothese der schwankenden Ressourcen (Davis et al. 2000) sagt voraus, dass Invasion während Ressourcenpulsen ihren Höhepunkt erreicht.

- **Starke menschliche Konnektivität.** Habitate entlang von Transportkorridoren erhalten eine kontinuierliche Versorgung mit Alien-Propagules.

**Welche Habitate widerstehen der Invasion?**

- **Alpine und subalpine Grasländer.** Raue Klimabedingungen schließen die meisten Alien-Arten aus.
- **Oligotrophe Moore und Feuchtgebiete.** Nährstoffarme, wassergesättigte Bedingungen schaffen starke Umweltfilter.
- **Geschlossene Wälder.** Lichtlimitierung verhindert Alien-Etablierung unter dichtem Kronendach.

**Die 100-fache Variation:**

Chytry et al. (2008) zeigten, dass europäische Habitate sich 100-fach in ihrer Anfälligkeit für Pflanzeninvasionen unterscheiden. Unsere österreichischen Daten bestätigen dies: **Habitattyp ist der primäre Determinant der Invasionsanfälligkeit**, wichtiger als Klima, Geografie oder Propagule Pressure.

**Akkumulationskurvenformen unterscheiden sich:**

- In stark invadierten Habitaten nähert sich die Alien-Kurvenform der heimischen an — Aliens haben sich breit verteilt.
- In schwach invadierten Habitaten ist die Alien-Kurve steiler und unregelmäßiger — das Zeichen einer Frühphasen-Invasion.

**Praktische Anwendung für den Naturschutz:**

1. **Hohe Priorität:** Am stärksten invadierte Habitattypen überwachen und managen.
2. **Mittlere Priorität:** Habitate an der Übergangszone beobachten — die "Invasionsfronten", wo Management am kosteneffektivsten sein kann.
3. **Niedrigere Priorität:** Alpine und oligotrophe Habitate, die derzeit Invasion widerstehen, langfristig monitoren, besonders angesichts des Klimawandels.

</div>

</div>

---

# <span class="en">Synthesis</span><span class="de">Synthese</span>

<div class="results-box">

<div class="en">

The five findings connect:

**1. Geography.** Native and alien richness follow different spatial rules. Natives peak in topographically complex pre-Alpine zones; aliens concentrate around human infrastructure in the lowlands.

**2. Accumulation curves.** Aliens have higher spatial beta diversity than natives; you need to sample more area to find the same proportion of species. This confirms quantitatively what the maps show.

**3. Incomplete sampling.** We know ~94% of the native flora but only ~79% of the alien flora. The gap represents invasion debt: species already present but not yet found, or species still arriving.

**4. Turnover, not nestedness.** Austria's high beta diversity comes from genuine species replacement along the elevation gradient, not from impoverished subsets. No single reserve can capture the full flora.

**5. Habitat filters.** Invasion concentrates in disturbed, nutrient-rich, well-connected habitats and is excluded from alpine, oligotrophic, and closed-canopy environments.

These results show that **spatial species accumulation curves** are more than a sampling tool. They connect biogeography, invasion ecology, and conservation planning. The `spacc` package makes this type of analysis available for any georeferenced community dataset.

</div>

<div class="de">

Diese fünf Ergebnisse bilden eine kohärente Geschichte über Österreichs Pflanzendiversität und ihre Invasion durch Alien-Arten:

**1. Geografie setzt die Bühne.** Die Hotspot-Karten zeigen, dass heimischer und Alien-Artenreichtum grundlegend verschiedenen räumlichen Regeln folgen. Einheimische erreichen ihren Höhepunkt in den topografisch komplexen Voralpen; Aliens konzentrieren sich um menschliche Infrastruktur im Tiefland.

**2. Räumliche Akkumulation bestätigt den Unterschied.** Die normalisierten Kurven zeigen, dass Aliens eine höhere räumliche Beta-Diversität haben als Einheimische. Dies ist die quantitative Bestätigung dessen, was die Karten qualitativ zeigen.

**3. Die Geschichte ist nicht zu Ende.** Die Extrapolation zeigt, dass wir nur ~79% der Alien-Flora kennen gegenüber ~94% der Einheimischen. Die 21%-Lücke repräsentiert eine Invasionsschuld.

**4. Höhenlage treibt Diversität.** Die Dominanz von Turnover über Nestedness zeigt, dass Österreichs hohe Beta-Diversität durch echten Artenersatz entlang des Höhengradienten erzeugt wird. Kein einzelnes Reservat kann die gesamte Flora erfassen.

**5. Habitat filtert Invasion.** Alien-Invasion konzentriert sich in gestörten, nährstoffreichen Habitaten und wird aus rauen, oligotrophen Umgebungen ausgeschlossen. Diese Heterogenität liefert umsetzbare Ziele für das Naturschutzmanagement.

Zusammen zeigen diese Ergebnisse, dass **räumliche Artenakkumulationskurven** weit mehr als eine Beprobungsmethode sind. Sie sind eine Linse, durch die das Zusammenspiel von Biogeografie, Invasionsökologie, Naturschutzbiologie und Umweltfilterung sichtbar wird.

</div>

</div>

---

## <span class="en">References</span><span class="de">Literaturverzeichnis</span>

<div class="lit-box">

- Baselga, A. (2010). Partitioning the turnover and nestedness components of beta diversity. *Global Ecology and Biogeography*, 19, 134--143.
- Chao, A. & Jost, L. (2012). Coverage-based rarefaction and extrapolation. *Methods in Ecology and Evolution*, 3, 217--226.
- Chytry, M. et al. (2008). Habitat invasions by alien plants: a quantitative comparison among Mediterranean, subcontinental and oceanic regions of Europe. *Journal of Applied Ecology*, 45, 448--458.
- Chytry, M. et al. (2009). European map of alien plant invasions based on the quantitative assessment across habitats. *Diversity and Distributions*, 15, 98--107.
- Chytry, M. et al. (2016). European Vegetation Archive (EVA): an integrated database of European vegetation plots. *Applied Vegetation Science*, 19, 173--180.
- Colwell, R.K. & Coddington, J.A. (1994). Estimating terrestrial biodiversity through extrapolation. *Philosophical Transactions of the Royal Society B*, 345, 101--118.
- Davis, M.A. et al. (2000). Fluctuating resources in plant communities: a general theory of invasibility. *Journal of Ecology*, 88, 528--534.
- Essl, F. et al. (2011). Socioeconomic legacy yields an invasion debt. *Proceedings of the National Academy of Sciences*, 108, 203--207.
- Grabherr, G. et al. (2003). *Die Pflanzengesellschaften Osterreichs*. Gustav Fischer Verlag.
- Kier, G. et al. (2009). A global assessment of endemism and species richness across island and mainland regions. *PNAS*, 106, 9322--9327.
- Lockwood, J.L. et al. (2005). The role of propagule pressure in explaining species invasions. *Trends in Ecology & Evolution*, 20, 223--228.
- Partel, M. et al. (2011). Dark diversity: shedding light on absent species. *Trends in Ecology & Evolution*, 26, 596--600.
- Pysek, P. et al. (2010). Disentangling the role of environmental and human pressures on biological invasions across Europe. *PNAS*, 107, 12157--12162.
- Rahbek, C. (1995). The elevational gradient of species richness: a uniform pattern? *Ecography*, 18, 200--205.
- Seebens, H. et al. (2017). No saturation in the accumulation of alien species worldwide. *Nature Communications*, 8, 14435.
- Socolar, J.B. et al. (2016). How should beta-diversity inform biodiversity conservation? *Trends in Ecology & Evolution*, 31, 67--80.
- Tjorve, E. (2010). How to resolve the SLOSS debate: lessons from species-diversity models. *Journal of Theoretical Biology*, 264, 604--612.
- Wilson, J.R.U. et al. (2007). Residence time and potential range: crucial considerations in modelling plant invasions. *Diversity and Distributions*, 13, 11--22.

</div>

---

## <span class="en">Session Info</span><span class="de">Session Info</span>

```{r session-info}
sessionInfo()
```
